---
title: "Annexe S1 : tables et figures supplémentaires"
output:
  html_document:
    fig_width: 7.5
    fig_height: 4.5
    dev: svg
    fontsize: 12pt
    highlight: haddock
    number_sections: yes
    theme: united
    toc: yes
    toc_float: yes
---

```{r preparation, echo=FALSE, message=FALSE}
library(tidyverse)
library(ggplot2)
library(questionr)
library(paletteer)
library(gtsummary)


load("climat.RData")
source("recodages.R", encoding = "UTF-8")

theme_set(theme_minimal() +
          theme(plot.title=element_text(size=11),
                  plot.caption=element_text(lineheight=1.1)))
update_geom_defaults("bar", list(fill="#045a8d"))
update_geom_defaults("col", list(fill="#045a8d"))

texte_legende <- "Source : enquête « Les personnels de la recherche face au changement climatique », Labos 1point5, 2020\nChamp : personnels affiliés à une unité du CNRS"
source_champ <- function(n=NA, extra=NA) {
  if(is.na(n))
    texte <- texte_legende
  else
    texte <- paste0(texte_legende, " (n=", n, ")")

  if(is.na(extra))
    labs(caption=texte)
  else
    labs(caption=paste(extra, texte, sep="\n"))
}

table_multi <- function(dat, levs=levels(dat$valeur)) {
    dat$valeur <- fct_relevel(dat$valeur, levs)
    res <- group_by(dat, variable) %>% drop_na() %>% count(valeur) %>% transmute(valeur, pourcent=round(n/sum(n)*100)) %>% pivot_wider(names_from=valeur, values_from=pourcent)
    mat <- as.matrix(res[,-1])
    mat <- cbind(mat, Total=100)
    rownames(mat) <- sub("\n", " ", res[[1]])
    mat
}

climat$sitpro_reduite <- fct_recode(climat$sitpro,
  "Doctorant·e contractuel·le" = "Doctorant·e CIFRE")
climatRegr$sitpro_reduite <- fct_recode(climatRegr$sitpro,
  "Doctorant·e contractuel·le" = "Doctorant·e CIFRE")
climatRegr$sitpro_reduite2 <- relevel(climatRegr$sitpro_reduite, ref = "Maître·sse de conférences")

climat$solreducrech3 <- fct_recode(climat$solreducrech,
  "Plus d'un tiers" = "La recherche publique doit montrer l'exemple en matière de diminution des émissions de gaz à effet de serre en les rédui",
  "Un tiers environ" = "La recherche publique doit réduire ses émissions de gaz à effet de serre d'un tiers environ",
  "Moins d'un tiers" = "En raison de son rôle, la recherche publique peut bénéficier d'un statut dérogatoire, c'est-à-dire fournir des efforts m"
)

climat$acthum3 <- fct_collapse(climat$acthum2,
                               "Oui, elles jouent un grand rôle\nou en sont l'unique cause"=c("Oui, elles en sont l'unique cause", 
                                 "Oui, elles jouent un grand rôle"))
```

# Échantillon et biais de non-réponse

## Taux de réponse par statut et discipline
```{r echo=FALSE}
repstatut <- c(`Directeur·rice de recherche` = 0.298029556650246, Professeur = 0.187197618161518, `Chargé·e de recherche` = 0.357738646895273, `Maître·sse de conférences` = 0.242277140335393,  `Ingénieur·e de recherche` = 0.335389360061681, `Post-doctorant·e` = 0.175438596491228, `Doctorant·e` = 0.170106132075472,`Ingénieur·e d'études` = 0.298368298368298, `Assistant·e ingénieur·e` = 0.247533632286996, `Technicien·ne` = 0.15253386853989, `Temporaire sur CDD` = 0.212272727272727, `Autre personnel` = 0.171935235158057)

data.frame(statut=factor(names(repstatut), levels=rev(names(repstatut))), taux=repstatut) %>%
  ggplot(aes(y=statut, x=taux)) +
  geom_col() +
  scale_x_continuous(labels=function(x) scales::percent(x, 1)) +
  coord_cartesian(xlim=c(0, 0.37)) +
  geom_text(aes(label=scales::percent(repstatut, accuracy=1, decimal.mark=",")),
            stat="identity", position=position_dodge(.9),
            hjust=-0.2, size=3) +
  labs(x="Proportion des invitations envoyées", y="")
```
```{r echo=FALSE}
repinstitut <- c(`IN2P3 (physique nucléaire et des particules)` = 25.8351893095768, 
`INC (chimie)` = 20.4927884615385, `INEE (écologie et environnement)` = 27.920910724985, 
`INP (physique)` = 26.5788028555739, `INS2I (sciences de l'information)` = 20.7792207792208, 
`INSB (sciences biologiques)` = 20.6474983020149, 
`INSHS (sciences humaines et sociales)` = 20.4694511563687, 
`INSIS (sciences de l'ingénierie et des systèmes)` = 21.0496929089894, 
`INSMI (sciences mathématiques)` = 22.4460431654676, 
`INSU (sciences de la Terre et de l'univers)` = 31.2090790048014, 
`Présidence et Direction générale` = 24.4859813084112)/100

data.frame(statut=factor(names(repinstitut)), taux=repinstitut) %>%
  mutate(statut=fct_reorder(statut, taux)) %>%
  ggplot(aes(y=statut, x=taux)) +
  geom_col() +
  scale_x_continuous(labels=function(x) scales::percent(x, 1)) +
  coord_cartesian(xlim=c(0, 0.32)) +
  geom_text(aes(label=scales::percent(repinstitut, accuracy=1, decimal.mark=",")),
            stat="identity", position=position_dodge(.9),
            hjust=-0.2, size=3) +
  labs(x="Proportion des invitations envoyées", y="")
```

Régression logistique expliquant la probabilité de répondre

|**Variable**                                                                  |**Odds ratio** |**IC à 95%** |
|:-----------------------------------------------------------------------------|:--------------|:------------|
|**Institut**                                                                  |               |             |
|INSU (Institut national des sciences de l'univers)                            |—              |             |
|INEE (Institut d'écologie et environnement)                                   |0.88           |0.76, 1.01   |
|INP (Institut de physique)                                                    |0.81**         |0.70, 0.93   |
|IN2P3 (Institut national de physique nucléaire et de physique des particules) |0.69***        |0.58, 0.83   |
|Présidence et Direction générale                                              |0.63***        |0.53, 0.75   |
|INSMI (Institut national des sciences mathématiques et de leurs interactions) |0.73***        |0.62, 0.86   |
|INSIS (Institut des sciences de l'ingénierie et des systèmes)                 |0.65***        |0.57, 0.74   |
|INS2I (Institut des sciences de l'information et de leurs interactions)       |0.66***        |0.57, 0.76   |
|INSB (Institut des sciences biologiques)                                      |0.56***        |0.50, 0.63   |
|INC (Institut de chimie)                                                      |0.60***        |0.53, 0.68   |
|INSHS (Institut des sciences humaines et sociales)                            |0.65***        |0.58, 0.73   |
|**Délégation régionale**                                                      |               |             |
|01, Ile-de-France Villejuif                                                   |—              |             |
|02, Paris-Centre                                                              |1.06           |0.92, 1.23   |
|04, Ile-de-France Gif-sur-Yvette                                              |1.20*          |1.03, 1.40   |
|05, Ile-de-France Meudon                                                      |1.16           |0.97, 1.38   |
|06, Centre-Est                                                                |1.21*          |1.02, 1.44   |
|07, Rhône Auvergne                                                            |1.25**         |1.08, 1.46   |
|08, Centre-Limousin-Poitou-Charentes                                          |1.37**         |1.13, 1.66   |
|10, Alsace                                                                    |1.13           |0.94, 1.36   |
|11, Alpes                                                                     |1.70***        |1.45, 2.00   |
|12, Provence et Corse                                                         |1.29**         |1.10, 1.52   |
|13, Occitanie Est                                                             |1.13           |0.95, 1.34   |
|14, Occitanie Ouest                                                           |1.18*          |1.01, 1.38   |
|15, Aquitaine                                                                 |1.26*          |1.06, 1.51   |
|16, Paris Michel-Ange                                                         |1.10           |0.86, 1.41   |
|17, Bretagne et Pays de la Loire                                              |1.25**         |1.07, 1.46   |
|18, Hauts-de-France                                                           |1.00           |0.82, 1.20   |
|19, Normandie                                                                 |1.54***        |1.22, 1.93   |
|20, Côte d'Azur                                                               |0.93           |0.74, 1.16   |
|**Statut**                                                                    |               |             |
|Directeur de recherche                                                        |—              |             |
|Professeur                                                                    |0.55***        |0.48, 0.63   |
|Chargé de recherche                                                           |1.27***        |1.11, 1.45   |
|Maître de conférences                                                         |0.73***        |0.64, 0.82   |
|Ingénieur de recherche                                                        |1.12           |0.96, 1.31   |
|Post-doctorant                                                                |0.49***        |0.39, 0.61   |
|Doctorant                                                                     |0.47***        |0.42, 0.53   |
|Ingénieur d'études                                                            |0.93           |0.81, 1.08   |
|Assistant ingénieur                                                           |0.70***        |0.59, 0.83   |
|Technicien                                                                    |0.38***        |0.33, 0.45   |
|Temporaire sur CDD                                                            |0.59***        |0.51, 0.68   |
|Autre personnel                                                               |0.47***        |0.39, 0.56   |
|**Sexe**                                                                      |               |             |
|Homme                                                                         |—              |             |
|Femme                                                                         |1.31***        |1.23, 1.39   |

## Différences entre répondants précoces et tardifs

Dans quelle mesure êtes-vous preoccupé.e par le changement climatique ?
```{r echo=FALSE}
knitr::kable(round(cprop(table(climat$preoccupe2, climat$NumVague))))
```

Si les choses continuent au rythme actuel, nous allons bientôt vivre une catastrophe écologique majeure
```{r echo=FALSE}
knitr::kable(round(cprop(table(climat$opinionecolo.cata, climat$NumVague))))
```

Je suis d’accord pour que des contraintes réglementaires (quotas, interdictions) soient mises en place pour protéger l’environnement, même si cela limite mon confort
```{r echo=FALSE}
knitr::kable(round(cprop(table(climat$opinionecolo.contraintes, climat$NumVague))))
```

Protéger l’environnement est plus important que protéger la croissance économique
```{r echo=FALSE}
knitr::kable(round(cprop(table(climat$opinionecolo.proteger, climat$NumVague))))
```

La France s’est engagée à réduire d’un tiers ses émissions de gaz à effet de serre d’ici à 2030. Dans ce cadre, pensez-vous que la recherche publique doit :
```{r echo=FALSE}
knitr::kable(round(cprop(table(climatRegr$solreducrech2, climat$NumVague))))
```

Quelles actions les institutions et laboratoires de recherche devraient-ils mettre en œuvre pour réduire leurs émissions de gaz à effet de serre ? 

- Imposer une limite au nombre de vols en avion par personne
```{r echo=FALSE}
knitr::kable(round(cprop(table(climat$solinstit.limitevols, climat$NumVague))))
```

- Ajouter les émissions de gaz à effet de serre parmi les principaux critères de sélection des projets à financer
```{r echo=FALSE}
knitr::kable(round(cprop(table(climat$solinstit.selection, climat$NumVague))))
```
- Diminuer le poids des conférences et présentations à l’étranger dans les évaluations de carrière
```{r echo=FALSE}
knitr::kable(round(cprop(table(climat$solinstit.conf, climat$NumVague))))
```

Régressions linéaires expliquant le nombre de relances avant la réponse :
```{r echo=FALSE}
model_1 <- lm(vaguenum ~ sexe + ageAgr, data=climatRegr )
model_2 <- lm(vaguenum ~ sexe + ageAgr + sitpro_reduite2  + discipline_agr4 , data=climatRegr )
model_3 <- lm(vaguenum ~ sexe + ageAgr + sitpro_reduite2  + discipline_agr4 + preoccupe2 , data=climatRegr )
model_4 <- lm(vaguenum ~ sexe + ageAgr + sitpro_reduite2  + discipline_agr4 + solreducrech2, data=climatRegr )
model_5 <- lm(vaguenum ~ sexe + ageAgr + sitpro_reduite2  + discipline_agr4 + preoccupe2 + opinionecolo.cata+ opinionecolo.contraintes +       opinionecolo.proteger + solreducrech2 + solinstit.limitevols + solinstit.selection + solinstit.conf, data=climatRegr )
model_6 <- lm(vaguenum ~ sexe + ageAgr + sitpro_reduite2  + discipline_agr4 + carriere + malpaye + international.naiss, data=climatRegr )

table_1 <- 
  tbl_regression(model_1, label=list(sexe ~ "Sex", ageAgr ~ "Age"),
                 intercept=TRUE) %>% 
  add_significance_stars() %>%
  bold_labels() %>%
  add_glance_table(include = c(nobs, r.squared, adj.r.squared))

table_2 <- 
  tbl_regression(model_2, label=list(sexe ~ "Sex", ageAgr ~ "Age", sitpro_reduite2  ~ "Status", discipline_agr4~"Discipline"),
                 intercept=TRUE) %>% 
  add_significance_stars() %>%
  bold_labels() %>%
  add_glance_table(include = c(nobs, r.squared, adj.r.squared))

table_3 <- 
  tbl_regression(model_3, label=list(sexe ~ "Sex", ageAgr ~ "Age", sitpro_reduite2  ~ "Status", discipline_agr4~"Discipline", preoccupe2 ~ "Degree of concern about climate change"),
                 intercept=TRUE) %>% 
  add_significance_stars() %>%
  bold_labels() %>%
  add_glance_table(include = c(nobs, r.squared, adj.r.squared))

table_4 <- 
  tbl_regression(model_4, label=list(sexe ~ "Sex", ageAgr ~ "Age", sitpro_reduite2  ~ "Status", discipline_agr4~"Discipline", solreducrech2 ~ "Desirable GHGs emission reduction target for public research by 2030"),
                 intercept=TRUE) %>% 
  add_significance_stars() %>%
  bold_labels() %>%
  add_glance_table(include = c(nobs, r.squared, adj.r.squared))

table_5 <- 
  tbl_regression(model_5, label=list(sexe ~ "Sex", ageAgr ~ "Age", sitpro_reduite2  ~ "Status", discipline_agr4~"Discipline", preoccupe2 ~ "Degree of concern about climate change", opinionecolo.cata ~ "A major ecological catastrophe is going to occur", opinionecolo.contraintes ~ "A major ecological catastrophe is going to occur", opinionecolo.proteger ~ "Protecting the environment is more important than protecting economic growth", solreducrech2 ~ "Desirable GHG emission reduction target for public research by 2030", solinstit.limitevols ~ "Impose a cap on the number of flights per person", solinstit.selection ~ "Add carbon emissions to the main selection criteria for project funding",solinstit.conf ~ "Reduce the importance of conferences and presentations abroad in career assessments"),
                 intercept=TRUE) %>% 
  add_significance_stars() %>%
  bold_labels() %>%
  add_glance_table(include = c(nobs, r.squared, adj.r.squared))

table_6 <- 
  tbl_regression(model_6, label=list(sexe ~ "Sex", ageAgr ~ "Age", sitpro_reduite2  ~ "Status", discipline_agr4~"Discipline", carriere ~ "Being in a moment in one's career in which one is seeking to be promoted, recruited or tenured", malpaye~ "Feeling underpaid", international.naiss ~ "Born abroad"),
                 intercept=TRUE) %>% 
  add_significance_stars() %>%
  bold_labels() %>%
  add_glance_table(include = c(nobs, r.squared, adj.r.squared))


tbl_merge(list(table_1, table_2, table_3, table_4, table_5, table_6),
          paste("Model", 1:6)) %>%
  # ensure the glance statistics are at the bottom of table
  modify_table_body(~.x %>% dplyr::arrange(row_type == "glance_statistic"))
```

# Opinions


## Synthèse

Opinion des répondants sur une sélection de questions par discipline et statut (%) :

```{r eval=FALSE, include=FALSE}
dat <- select(climat, changclim, preoccupe2, pluspreoccupe, acthum, chgtpratique, opinionecolo.cata, opinionecolo.effondrement2, solreducrech3)
summarytools::freq(dat, cumul=F, report.nas=F, style="rmarkdown", round.digits=0, display.type=F)

```

```{r echo=FALSE}
knitr::kable(round(
cbind("Le climat est certainement en train de changer"=lprop(table(climat$discipline_agr4, climat$changclim), drop = F)[,"Oui, certainement"],
      "Très ou extrêmement préoccupé"=lprop(table(climat$discipline_agr4, climat$preoccupe2), drop = F)[,"Très préoccupé·e"] +
lprop(table(climat$discipline_agr4, climat$preoccupe2), drop = F)[,"Extrêmement préoccupé·e"],
      "Beaucoup plus préoccupé qu'il y a 5 ans"=lprop(table(climat$discipline_agr4, climat$pluspreoccupe), drop = F)[,"Beaucoup plus"],
      "Les activités humaines causent le changement climatique"=lprop(table(climat$discipline_agr4, climat$acthum), drop = F)[,"Oui, elles jouent un grand rôle"]+
       lprop(table(climat$discipline_agr4, climat$acthum), drop = F)[,"Oui, elles en sont l'unique cause"],
      "Exige des changements profonds dans nos métiers"=lprop(table(climat$discipline_agr4, climat$chgtpratique), drop = F)[,"Oui, tout à fait d'accord"] +
  lprop(table(climat$discipline_agr4, climat$chgtpratique), drop = F)[,"Oui, plutôt d'accord"],
      "Nous allons bientôt connaître une catastrophe écologique"=lprop(table(climat$discipline_agr4, climat$opinionecolo.cata), drop = F)[,"Tout à fait d'accord"]+
  lprop(table(climat$discipline_agr4, climat$opinionecolo.cata), drop = F)[,"Plutôt d'accord"],
      "Elle pourrait provoquer un effondrement de nos sociétés"=lprop(table(climat$discipline_agr4, climat$opinionecolo.effondrement2), drop = F)[,"Tout à fait d'accord"]+
  lprop(table(climat$discipline_agr4, climat$opinionecolo.effondrement2), drop = F)[,"Plutôt d'accord"],
  "La recherche doit réduire ses émissions de plus d'un tiers"=
    lprop(table(climat$discipline_agr4, climat$solreducrech3), drop = F)[,"Plus d'un tiers"])))

knitr::kable(round(
cbind("Très ou extrêmement préoccupé"=lprop(table(climat$sitpro_reduite, climat$preoccupe2), drop = F)[,"Très préoccupé·e"] +
lprop(table(climat$sitpro_reduite, climat$preoccupe2), drop = F)[,"Extrêmement préoccupé·e"],
      "Beaucoup plus préoccupé qu'il y a 5 ans"=lprop(table(climat$sitpro_reduite, climat$pluspreoccupe), drop = F)[,"Beaucoup plus"],
      "Le climat est certainement en train de changer"=lprop(table(climat$sitpro_reduite, climat$changclim), drop = F)[,"Oui, certainement"],
      "Les activités humaines causent le changement climatique"=lprop(table(climat$sitpro_reduite, climat$acthum), drop = F)[,"Oui, elles jouent un grand rôle"]+
       lprop(table(climat$sitpro_reduite, climat$acthum), drop = F)[,"Oui, elles en sont l'unique cause"],
      "Exige des changements profonds dans nos métiers"=lprop(table(climat$sitpro_reduite, climat$chgtpratique), drop = F)[,"Oui, tout à fait d'accord"] +
  lprop(table(climat$sitpro_reduite, climat$chgtpratique), drop = F)[,"Oui, plutôt d'accord"],
      "Nous allons bientôt connaître une catastrophe écologique"=lprop(table(climat$sitpro_reduite, climat$opinionecolo.cata), drop = F)[,"Tout à fait d'accord"]+
  lprop(table(climat$sitpro_reduite, climat$opinionecolo.cata), drop = F)[,"Plutôt d'accord"],
      "Elle pourrait provoquer un effondrement de nos sociétés"=lprop(table(climat$sitpro_reduite, climat$opinionecolo.effondrement2), drop = F)[,"Tout à fait d'accord"]+
  lprop(table(climat$sitpro_reduite, climat$opinionecolo.effondrement2), drop = F)[,"Plutôt d'accord"],
  "La recherche doit réduire ses émissions de plus d'un tiers"=
    lprop(table(climat$sitpro_reduite, climat$solreducrech3), drop = F)[,"Plus d'un tiers"])))
```

## Activités humaines et changement climatique
```{r echo=FALSE}
pal <- RColorBrewer::brewer.pal(6, "RdYlGn")
ggplot(drop_na(climat, acthum3),
       aes(y=fct_rev(acthum3), x=..prop.., group=1)) +
  geom_bar(fill=c("light grey", pal[c(1, 2, 4, 6)])) +
  scale_x_continuous(labels=function(x) scales::percent(x, 1)) +
  coord_cartesian(xlim=c(0, 1)) +
  geom_text(aes(label=scales::percent(..prop.., accuracy=0.1, decimal.mark=",")),
            stat="count", position=position_dodge(.9),
            hjust=-0.2, size=3) +
  labs(x="Proportion des répondant·es", y="",
       title="Les activités humaines sont-elles la cause du changement climatique\n(hausse des températures depuis une centaine d'années) ?") +
  source_champ(nrow(drop_na(climat, acthum3)),
               "Lecture : pour 95,1% des répondant·es, les activités humaines jouent un grand rôle ou sont l'unique cause du changement climatique")
```

```{r echo=FALSE}
climat$acthum4 <- climat$acthum3
levels(climat$acthum4) <- gsub("\n", " ", levels(climat$acthum3))
knitr::kable(freq(climat$acthum2))
knitr::kable(round(lprop(table(climat$discipline_agr4, climat$acthum4))))
knitr::kable(round(lprop(table(climat$sitpro_reduite, climat$acthum4))))
```

## Préoccupation par rapport au changement climatique
```{r echo=FALSE}
pal <- RColorBrewer::brewer.pal(9, "RdYlBu")
ggplot(drop_na(climat, preoccupe),
       aes(y=fct_relevel(preoccupe, "Sans opinion"), x=..prop.., group=1)) +
  geom_bar(fill=c("light grey", "#74add1", "#fee090", "#fdae61", "#f46d43", "#d73027")) +
  scale_x_continuous(labels=function(x) scales::percent(x, 1)) +
  coord_cartesian(xlim=c(0, 0.42)) +
  geom_text(aes(label=scales::percent(..prop.., accuracy=0.1, decimal.mark=",")),
            stat="count", position=position_dodge(.9),
            hjust=-0.2, size=3) +
  labs(x="Proportion des répondant·es", y="",
       title="Dans quelle mesure êtes-vous préoccupé·e par le changement climatique ?") +
  source_champ(nrow(drop_na(climat, preoccupe)),
               "Lecture : 31,7% des répondant·es sont extrêmement préoccupé·es par le changement climatique")

```

```{r echo=FALSE}
knitr::kable(freq(climat$preoccupe2))
knitr::kable(round(lprop(table(climat$discipline_agr4, climat$preoccupe2))))
knitr::kable(round(lprop(table(climat$sitpro_reduite, climat$preoccupe2))))
```


## Évolution de la préoccupation
```{r echo=FALSE}
pal <- RColorBrewer::brewer.pal(9, "RdYlBu")
ggplot(drop_na(climat, pluspreoccupe),
       aes(y=fct_relevel(fct_rev(pluspreoccupe), "Sans opinion"), x=..prop.., group=1)) +
  geom_bar(fill=c("light grey", "#74add1", "#e5f5f9", "#dfc27d", "#f46d43", "#d73027")) +
  scale_x_continuous(labels=function(x) scales::percent(x, 1)) +
  coord_cartesian(xlim=c(0, 0.46)) +
  geom_text(aes(label=scales::percent(..prop.., accuracy=0.1, decimal.mark=",")),
            stat="count", position=position_dodge(.9),
            hjust=-0.2, size=3) +
  theme(plot.title=element_text(size=10), plot.subtitle=element_text(size=8)) +
  labs(x="Proportion des répondant·es", y="",
       title="Êtes-vous plus ou moins préoccupé·e par le changement climatique qu'il y a 5 ans ?") +
  source_champ(nrow(drop_na(climat, pluspreoccupe)),
               "Lecture : 44,6% des répondant·es sont beaucoup plus préocupé·es par le changement climatique qu'il y a cinq ans")
```

```{r echo=FALSE}
knitr::kable(freq(climat$pluspreoccupe))
knitr::kable(round(lprop(table(climat$discipline_agr4, climat$pluspreoccupe))))
knitr::kable(round(lprop(table(climat$sitpro_reduite, climat$pluspreoccupe))))
```

## Opinions sur l'écologie en général : catastrophe et effondrement
```{r echo=FALSE, fig.height=5.5}
dat <- rbind(data.frame(variable="Il ne sert à rien que je fasse des efforts pour l'environnement\nsi les autres ne font pas de même", valeur=climat$opinionecolo.efforts),
data.frame(variable="La plupart des problèmes environnementaux peuvent être résolus\npar le développement de technologies plus performantes",
                        valeur=climat$opinionecolo.techno),
             data.frame(variable="La décroissance est nécessaire\npour faire face aux enjeux environnementaux", valeur=climat$opinionecolo.decroissance),
             data.frame(variable="Je suis d’accord pour que des contraintes réglementaires\nsoient mises en place pour protéger l'environnement,\nmême si cela limite mon confort", valeur=climat$opinionecolo.contraintes),
             data.frame(variable="Protéger l'environnement est plus important\nque protéger la croissance économique", valeur=climat$opinionecolo.proteger),
             data.frame(variable="Ce type de catastrophe pourrait provoquer\nun effondrement de nos sociétés*", valeur=climat$opinionecolo.effondrement2),
             data.frame(variable="Si les choses continuent au rythme actuel,\nnous allons bientôt vivre une catastrophe écologique majeure", valeur=climat$opinionecolo.cata)) %>%
    mutate(variable=factor(variable, levels=unique(variable)),
           valeur=fct_relevel(valeur, c("Tout à fait d'accord", "Plutôt d'accord", "Sans opinion", "Plutôt pas d'accord", "Pas du tout d'accord")))

drop_na(dat) %>%
    ggplot(aes(x=variable)) +
    geom_bar(aes(fill=fct_rev(valeur)), position="fill") +
    scale_fill_manual(values=c("#d7191c", "#fdae61", "light grey", "#a6d96a", "#1a9641")) +
    scale_y_continuous(labels=scales::percent_format(),
                       sec.axis=sec_axis(~ 1-., labels=scales::percent_format())) +
    coord_flip() + labs(fill="") +
    theme(legend.position="bottom") +
    guides(fill=guide_legend(reverse = TRUE, nrow=3, byrow=TRUE)) +
    labs(y="Proportion des répondant·es", x="") +
    source_champ(max(table(drop_na(dat)$variable)),
                  "* Les personnes ayant répondu négativement à la question précédente sont classées en « Pas du tout d'accord ».
Lecture : 59% des répondant·es sont tout à fait d'accord avec l'affirmation selon laquelle\nnous allons bientôt vivre une catastrophe écologique majeure")
```

Si les choses continuent au rythme actuel, nous allons bientôt connaître une catastrophe écologique majeure.
```{r echo=FALSE}
knitr::kable(freq(climat$opinionecolo.cata))
knitr::kable(round(lprop(table(climat$discipline_agr4, climat$opinionecolo.cata))))
knitr::kable(round(lprop(table(climat$sitpro_reduite, climat$opinionecolo.cata))))
```

Ce type de catastrophe pourrait provoquer un effondrement de nos sociétés : les besoins de base (alimentation, énergie, santé, etc.) ne seront plus assurés pour la majorité de la population.
```{r echo=FALSE}
knitr::kable(freq(climat$opinionecolo.effondrement2))
knitr::kable(round(lprop(table(climat$discipline_agr4, climat$opinionecolo.effondrement2))))
knitr::kable(round(lprop(table(climat$sitpro_reduite, climat$opinionecolo.effondrement2))))
```

## Changements profonds dans nos métiers
```{r echo=FALSE}
pal <- RColorBrewer::brewer.pal(9, "RdYlBu")
ggplot(drop_na(climat, chgtpratique),
       aes(y=fct_relevel(fct_rev(chgtpratique), "Sans opinion"), x=..prop.., group=1)) +
  geom_bar(fill=c("light grey", "#d7191c", "#fdae61", "#a6d96a", "#1a9641")) +
  scale_x_continuous(labels=function(x) scales::percent(x, 1)) +
  coord_cartesian(xlim=c(0, 0.60)) +
  geom_text(aes(label=scales::percent(..prop.., accuracy=1, decimal.mark=",")),
            stat="count", position=position_dodge(.9),
            hjust=-0.2, size=3) +
  theme(plot.title=element_text(size=10),
        plot.subtitle=element_text(size=8)) +
  labs(x="Proportion des répondant·es", y="",
       title="Pensez−vous que l'urgence climatique exige des changements profonds\ndans la pratique de nos métiers ?") +
  source_champ(nrow(drop_na(climat, chgtpratique)),
               "Lecture: 47% des répondant·es pensent que l'urgence climatique exige des changements profonds dans la pratique de nos métiers")
```

```{r echo=FALSE}
knitr::kable(freq(climat$chgtpratique))
knitr::kable(round(lprop(table(climat$discipline_agr4, climat$chgtpratique))))
knitr::kable(round(lprop(table(climat$sitpro_reduite, climat$chgtpratique))))
```

## Réduction des émissions d'un tiers d'ici à 2030
```{r echo=FALSE}
climat$solreducrech4 <- fct_recode(climat$solreducrech,
  "Montrer l'exemple\n(réduire ses émissions de plus d'un tiers)" = "La recherche publique doit montrer l'exemple en matière de diminution des émissions de gaz à effet de serre en les rédui",
  "Réduire ses émissions d'un tiers environ" = "La recherche publique doit réduire ses émissions de gaz à effet de serre d'un tiers environ",
  "Bénéficier d'un statut dérogatoire\n(réduire ses émissions de moins d'un tiers)" = "En raison de son rôle, la recherche publique peut bénéficier d'un statut dérogatoire, c'est-à-dire fournir des efforts m"
)
ggplot(drop_na(climat, solreducrech4),
       aes(y=fct_rev(solreducrech4), x=..prop.., group=1)) +
    geom_bar(fill=c("#d7191c", "#a6d96a", "#1a9641")) +
    scale_x_continuous(labels=function(x) scales::percent(x, 1)) +
    coord_cartesian(xlim=c(0, 0.5)) +
    geom_text(aes(label=scales::percent(..prop.., accuracy=1, decimal.mark=",")),
            stat="count", position=position_dodge(.9),
            hjust=-0.2, size=3) +
    labs(x="Proportion des répondant·es", y="",
         title="La France s’est engagée à réduire d’un tiers ses émissions\nde gaz à effet de serre d'ici à 2030.\nDans ce cadre, pensez-vous que la recherche publique doit :") +
  source_champ(nrow(drop_na(climat, solreducrech4)),
               "Lecture : 48% des répondant·es pensent que la recherche publique doit réduire ses émissions de plus d'un tiers d'ici à 2030")
```

```{r echo=FALSE}
knitr::kable(freq(climat$solreducrech3))
knitr::kable(round(lprop(table(climat$discipline_agr4, climat$solreducrech3))))
knitr::kable(round(lprop(table(climat$sitpro_reduite, climat$solreducrech3))))
```

# Pratiques

## Vols en avion

Les traitements de cette section portent seulement sur les statuts exigeant un doctorat ou d'en préparer un (chercheurs au sens large, ingénieurs de recherche et doctorants contractuels).

```{r echo=FALSE}
# # sous base seulement recherche
climat_recherche <- subset(climat, ! sitpro %in% c(
  "Ingénieur·e d'études", "Assistant ingénieur·e", "Technicien·ne",
  "Chargé·e d'études/de mission","Adjoint·e technique",
  "Autre"))

```

### Motifs des vols par discipline


```{r echo=FALSE}

a <- tapply(climat_recherche$volsdist_totterrain, 
            climat_recherche$discipline_agr4, mean, na.rm=T)
b <- tapply(climat_recherche$volsdist_totsejrech, 
            climat_recherche$discipline_agr4, mean, na.rm=T)
c <- tapply(climat_recherche$volsdist_totworkshop, 
            climat_recherche$discipline_agr4, mean, na.rm=T)
d <- tapply(climat_recherche$volsdist_totcours, 
            climat_recherche$discipline_agr4, mean, na.rm=T)
e <- tapply(climat_recherche$volsdist_totjury, 
            climat_recherche$discipline_agr4, mean, na.rm=T)+
    tapply(climat_recherche$volsdist_totfinanc, 
           climat_recherche$discipline_agr4, mean, na.rm=T)+
    tapply(climat_recherche$volsdist_toteval, 
           climat_recherche$discipline_agr4, mean, na.rm=T)+
    tapply(climat_recherche$volsdist_totautre, 
           climat_recherche$discipline_agr4, mean, na.rm=T)
j <- tapply(climat_recherche$volsdist_totconf, 
            climat_recherche$discipline_agr4, mean, na.rm=T)
total <- tapply(climat_recherche$volsdist_tot, 
            climat_recherche$discipline_agr4, mean, na.rm=T)


table <- cbind(a,b,c,d,e,j, total)
colnames(table) <- c("Terrain, données",
                     "Séjour de recherche",
                     "Réunion, workshop",
                     "Enseignement, formation",
                     "Autres",
                     "Conférence, présentation", 
                     "Total")

table <- as.data.frame(as.table(table))

niveaux <- names(sort(tapply(climat_recherche$volsdist_tot, 
                             climat_recherche$discipline_agr4, mean, na.rm=T)))
table$Var1 <- fct_relevel(table$Var1, niveaux)

#ordonnes par poids dans le total des distances parcourues
table$Var2 <- fct_relevel(table$Var2,
                          c("Autres",
                            "Enseignement, formation",
                            "Terrain, données",
                            "Réunion, workshop",
                            "Séjour de recherche",
                            "Conférence, présentation", 
                            "Total"))

# cols <- brewer.pal(n=6, "Set2")
ggplot(table[table$Var2!="Total",]) + 
  geom_bar(aes(x=Var1, y=Freq, fill=Var2), stat="identity")+
  coord_flip()+
  # scale_fill_manual(values=rev(as.vector(cols[1:6])))+
  scale_fill_paletteer_d("ggthemes::excel_Celestial")+
  labs(x="", y="Distance parcourue en avion en 2019 (km)", fill="")+
  guides(fill=guide_legend(reverse = TRUE))

```


Distance parcourue en avion en 2019 (km) :
```{r echo=FALSE}
tableau <- table %>% pivot_wider(names_from=Var2, values_from=Freq) 
colnames(tableau)[1] = "Discipline"
knitr::kable(tableau, digits =0)
```

Distance parcourue en avion en 2019 (% en ligne) :
```{r echo=FALSE}
tableau <- as.data.frame(tableau)
tableaupct = 100*tableau[,2:8]/tableau[,8]
tableaupct = cbind(tableau[,1], tableaupct)
colnames(tableaupct)[1] = "Discipline"
knitr::kable(tableaupct, digits =0)
```


```{r echo=FALSE}
ggplot(table[table$Var2=="Total",],
       aes(x=Var1, y=Freq)) +
  stat_summary(geom="bar", fun=mean, na.rm=TRUE) +
  stat_summary(
    geom="errorbar", fun.data=mean_cl_normal, 
    na.rm=TRUE, width=0.2)+
  coord_flip()+
  # scale_fill_manual(values=rev(as.vector(cols[1:6])))+
  scale_fill_paletteer_d("ggthemes::excel_Celestial")+
  labs(x="", y="Distance parcourue en avion en 2019 (km)")
```




### Motifs des vols par statut


```{r echo=FALSE}
a <- tapply(climat_recherche$volsdist_totterrain, 
            climat_recherche$sitpro_reduite, mean, na.rm=T)
b <- tapply(climat_recherche$volsdist_totsejrech, 
            climat_recherche$sitpro_reduite, mean, na.rm=T)
c <- tapply(climat_recherche$volsdist_totworkshop, 
            climat_recherche$sitpro_reduite, mean, na.rm=T)
d <- tapply(climat_recherche$volsdist_totcours, 
            climat_recherche$sitpro_reduite, mean, na.rm=T)
e <- tapply(climat_recherche$volsdist_totjury, 
            climat_recherche$sitpro_reduite, mean, na.rm=T)+
    tapply(climat_recherche$volsdist_totfinanc, 
           climat_recherche$sitpro_reduite, mean, na.rm=T)+
    tapply(climat_recherche$volsdist_toteval, 
           climat_recherche$sitpro_reduite, mean, na.rm=T)+
    tapply(climat_recherche$volsdist_totautre, 
           climat_recherche$sitpro_reduite, mean, na.rm=T)
j <- tapply(climat_recherche$volsdist_totconf, 
            climat_recherche$sitpro_reduite, mean, na.rm=T)
total <- tapply(climat_recherche$volsdist_tot, 
                climat_recherche$sitpro_reduite, mean, na.rm=T)

table <- cbind(a,b,c,d,e,j, total)
colnames(table) <- c("Terrain, données",
                     "Séjour de recherche",
                     "Réunion, workshop",
                     "Enseignement, formation",
                     "Autres",
                     "Conférence, présentation", 
                     "Total")

table <- as.data.frame(as.table(table))
#ordonnes par poids dans le total des distances parcourues
table$Var2 <- fct_relevel(table$Var2,
                          c("Autres",
                            "Enseignement, formation",
                            "Terrain, données",
                            "Réunion, workshop",
                            "Séjour de recherche",
                            "Conférence, présentation", 
                            "Total"))

ggplot(table[table$Var2!="Total"&
               table$Var1%in%c(levels(table$Var1)[1:8]),]) + 
  geom_bar(aes(x=fct_rev(Var1), y=Freq, fill=Var2), stat="identity")+
  coord_flip()+
  # scale_fill_manual(values=rev(as.vector(cols[1:6])))+
  scale_fill_paletteer_d("ggthemes::excel_Celestial")+
  labs(x="", y="Distance parcourue en avion en 2019 (km)", fill="")+
  guides(fill=guide_legend(reverse = TRUE))

```


Distance parcourue en avion en 2019 (km) :
```{r echo=FALSE}
tableau <- table %>% pivot_wider(names_from=Var2, values_from=Freq)
colnames(tableau)[1] = "Statut"
knitr::kable(tableau[1:8,], digits =0)
```

Distance parcourue en avion en 2019 (% en ligne) :
```{r echo=FALSE}
tableau <- as.data.frame(tableau)
tableaupct = 100*tableau[,2:8]/tableau[,8]
tableaupct = cbind(tableau[,1], tableaupct)
colnames(tableaupct)[1] = "Statut"
knitr::kable(tableaupct[1:8,], digits =0)
```



## Équipements informatiques
```{r echo=FALSE}
climat$ordis.5anstotalproplus0 <- ifelse(climat$ordis.5anstotalpro > 0, "Au moins un équipement de moins de 5 ans", "Aucun équipement de moins de 5 ans")
climat$ordis.nbtotalproplus1 <- ifelse(climat$ordis.nbtotalpro > 1, "Plusieurs équipements", "Aucun ou un seul équipement")
climat$ordis.tousindisp <- ifelse(climat$ordis.nbtotalpro > climat$ordis.indisptotalpro, "Tous les équipements jugés indispensables", "Certains équipements jugés non indispensables")

knitr::kable(freq(climat$ordis.5anstotalproplus0))
knitr::kable(freq(climat$ordis.nbtotalproplus1))
knitr::kable(round(lprop(table(climat$ordis.nbtotalproplus1, climat$ordis.tousindisp))))

knitr::kable(round(lprop(table(climat$discipline_agr4, climat$ordis.5anstotalproplus0))))
knitr::kable(round(lprop(table(climat$discipline_agr4, climat$ordis.nbtotalproplus1))))
knitr::kable(round(lprop(table(climat$discipline_agr4, climat$ordis.tousindisp))))

knitr::kable(round(lprop(table(climat$sitpro_reduite, climat$ordis.5anstotalproplus0))))
knitr::kable(round(lprop(table(climat$sitpro_reduite, climat$ordis.nbtotalproplus1))))
```

## Reliquat de budget

```{r echo=FALSE}
knitr::kable(freq(ifelse(climat$reliquat.avion != "Je n'ai pas eu à utiliser de reliquat de budget" | climat$reliquat.ordi != "Je n'ai pas eu à utiliser de reliquat de budget", "A eu un reliquat de budget à dépenser", "N'a pas eu de reliquat à dépenser")))
```

Avoir utilisé un reliquat de budget pour payer du matériel informatique non indispensable :
```{r echo=FALSE}
knitr::kable(freq(climat$reliquat.ordi))
knitr::kable(freq(fct_recode(climat$reliquat.ordi, NULL="Je n'ai pas eu à utiliser de reliquat de budget")))
knitr::kable(round(lprop(table(climat$discipline_agr4, climat$reliquat.ordi))))
knitr::kable(round(lprop(table(climat$sitpro_reduite, climat$reliquat.ordi))))
```

Avoir utilisé un reliquat de budget pour payer des déplacements en avion non indispensables :
```{r echo=FALSE}
knitr::kable(freq(climat$reliquat.avion))
knitr::kable(freq(fct_recode(climat$reliquat.avion, NULL="Je n'ai pas eu à utiliser de reliquat de budget")))
knitr::kable(round(lprop(table(climat$discipline_agr4, climat$reliquat.avion))))
knitr::kable(round(lprop(table(climat$sitpro_reduite, climat$reliquat.avion))))
```

# Solutions

## Réductions individuelles des émissions de GES dans le cadre professionnel d'ici à 2030

Êtes-vous prêt·e à réduire vos émissions de gaz à effet de serre d’ici à 2030 dans les domaines suivants ?

```{r echo=FALSE}
dat <- rbind(data.frame(variable="Les expériences et observations\nscientifiques", valeur=climat$solreducperso.exp),
             data.frame(variable="Les déplacements pour missions de terrain,\nd'observation ou de collecte de données", valeur=climat$solreducperso.donnees),
             data.frame(variable="Les déplacements domicile-travail\nen voiture, moto, scooter ou avion", valeur=climat$solreducperso.domicile),
             data.frame(variable="L'équipement en postes informatiques\net sa fréquence de renouvellement", valeur=climat$solreducperso.info),
             data.frame(variable="Les vols en avion\npour les conférences, réunions, congrès", valeur=climat$solreducperso.conf)) %>%
  mutate(variable=factor(variable, levels=unique(variable)),
         valeur=fct_relevel(valeur, c("Oui, d'au moins un tiers", "Oui, mais de moins d'un tiers", "Non, car elles sont déjà très basses", "Sans opinion", "Non")))

knitr::kable(table_multi(dat))
```

Proportion de réponses « Non », en excluant les non concernés :
```{r echo=FALSE, results='asis', fig.height=6}
knitr::kable(round(
cbind("Les expériences et observations scientifiques"=lprop(table(climat$discipline_agr4, climat$solreducperso.exp)[, levels(climat$solreducperso.exp) != "Non concerné·e"], drop = F)[,"Non"],
      "Les déplacements pour missions de terrain, d'observation ou de collecte de données"=lprop(table(climat$discipline_agr4, climat$solreducperso.donnees)[, levels(climat$solreducperso.donnees) != "Non concerné·e"], drop = F)[,"Non"],
      "Les déplacements domicile-travail en voiture, moto, scooter ou avion"=lprop(table(climat$discipline_agr4, climat$solreducperso.domicile)[, levels(climat$solreducperso.domicile) != "Non concerné·e"], drop = F)[,"Non"], 
      "L'équipement en postes informatiques et sa fréquence de renouvellement"=lprop(table(climat$discipline_agr4, climat$solreducperso.info)[, levels(climat$solreducperso.info) != "Non concerné·e"], drop = F)[,"Non"], 
      "Les vols en avion pour les conférences, réunions, congrès"=lprop(table(climat$discipline_agr4, climat$solreducperso.conf)[, levels(climat$solreducperso.conf) != "Non concerné·e"], drop = F)[,"Non"]
)))

knitr::kable(round(
cbind("Les expériences et observations scientifiques"=lprop(table(climat$sitpro_reduite, climat$solreducperso.exp)[, levels(climat$solreducperso.exp) != "Non concerné·e"], drop = F)[,"Non"],
      "Les déplacements pour missions de terrain, d'observation ou de collecte de données"=lprop(table(climat$sitpro_reduite, climat$solreducperso.donnees)[, levels(climat$solreducperso.donnees) != "Non concerné·e"], drop = F)[,"Non"],
      "Les déplacements domicile-travail en voiture, moto, scooter ou avion"=lprop(table(climat$sitpro_reduite, climat$solreducperso.domicile)[, levels(climat$solreducperso.domicile) != "Non concerné·e"], drop = F)[,"Non"], 
      "L'équipement en postes informatiques et sa fréquence de renouvellement"=lprop(table(climat$sitpro_reduite, climat$solreducperso.info)[, levels(climat$solreducperso.info) != "Non concerné·e"], drop = F)[,"Non"], 
      "Les vols en avion pour les conférences, réunions, congrès"=lprop(table(climat$sitpro_reduite, climat$solreducperso.conf)[, levels(climat$solreducperso.conf) != "Non concerné·e"], drop = F)[,"Non"]
)))

drop_na(dat) %>%
  filter(valeur != "Non concerné·e") %>%
  ggplot(aes(x=variable)) +
  geom_bar(aes(fill=fct_rev(valeur)), position="fill") +
  scale_fill_manual(values=c("#d7191c", "light grey", "#3690c0", "#66bd63", "#1a9641")) +
  scale_y_continuous(labels=scales::percent_format(),
                     sec.axis=sec_axis(~ 1-., labels=scales::percent_format())) +
  coord_flip() + labs(fill="") +
  theme(legend.position="bottom") +
  guides(fill=guide_legend(reverse = TRUE, nrow=3, byrow=TRUE)) +
  labs(y="Proportion des répondant·es", x="",
       title="Êtes-vous prêt·e à réduire vos émissions de gaz à effet de serre\nd’ici à 2030 dans les domaines suivants ?") +
  source_champ(max(table(filter(drop_na(dat), valeur != "Non concerné·e")$variable)),
               "Note : la proportion de personnes concernées varie selon la question
               Lecture : 32% des répondant·es déclarent ne pas pouvoir réduire leurs émissions liées aux vols pour les conférences\ncar elles sont déjà très basses")
```

## Risques liés à la réduction des vols

Quels seraient les risques liés à la mise en place d'une politique de réduction des vols professionnels en avion dans la recherche ?

```{r echo=FALSE, results='asis', fig.height=6, fig.width=7.5}
dat <- rbind(data.frame(variable="Réduire certains avantages\nque vous apporte votre métier", valeur=climat$solrisqreducavion.avantages),
             data.frame(variable="Réduire votre accès aux financements", valeur=climat$solrisqreducavion.fin),
             data.frame(variable="Diminuer la qualité de vos travaux", valeur=climat$solrisqreducavion.qual),
             data.frame(variable="Diminuer la diffusion de vos travaux", valeur=climat$solrisqreducavion.diffusion),
             data.frame(variable="Isoler la recherche française\ndu reste du monde", valeur=climat$solrisqreducavion.isoler),
             data.frame(variable="Accroître la bureaucratie", valeur=climat$solrisqreducavion.bureaucratie),
             data.frame(variable="Vous gêner pour l’accès à certains terrains\nou la collecte/production de certaines données", valeur=climat$solrisqreducavion.donnees),
             data.frame(variable="Gêner l’insertion des jeunes chercheurs", valeur=climat$solrisqreducavion.insertion)) %>%
    mutate(variable=factor(variable, levels=unique(variable)),
           valeur=fct_relevel(valeur, c("C'est peu probable", "C'est probable mais ce n'est pas un problème", "Sans opinion", "C'est probable et c'est un problème")))

knitr::kable(table_multi(dat))

drop_na(dat) %>%
    filter(valeur != "Non concerné·e") %>%
    ggplot(aes(x=variable)) +
    geom_bar(aes(fill=fct_rev(valeur)), position="fill") +
    scale_fill_manual(values=c("#d7191c", "light grey", "#a6d96a", "#1a9641")) +
    scale_y_continuous(labels=scales::percent_format(),
                       sec.axis=sec_axis(~ 1-., labels=scales::percent_format())) +
    coord_flip() + labs(fill="") +
    theme(legend.position="bottom") +
    guides(fill=guide_legend(reverse = TRUE, nrow=2, byrow=TRUE)) +
    labs(y="Proportion des répondant·es", x="",
         title="Quels seraient les risques liés à la mise en place d'une politique\nde réduction des vols professionnels en avion dans la recherche ?") +
    source_champ(max(table(filter(drop_na(dat), valeur != "Non concerné·e")$variable)),
                 "Note : la proportion de personnes concernées varie selon la question
Lecture : 54% des répondant·es pensent qu'il est probable qu'une réduction du nombre des vols\nnuise à l'insertion des jeunes chercheurs et que c'est un problème")
```

Proportion de réponses « C'est probable et c'est un problème », en excluant les non concernés :

```{r echo=FALSE}

knitr::kable(round(
  cbind("Diminuer la qualité de vos travaux"=lprop(table(climat$discipline_agr4, climat$solrisqreducavion.qual)[, levels(climat$solrisqreducavion.qual) != "Non concerné·e"], drop = F)[,"C'est probable et c'est un problème"],
        "Vous gêner pour l’accès à certains terrains ou la collecte/production de certaines données"=lprop(table(climat$discipline_agr4, climat$solrisqreducavion.donnees)[, levels(climat$solrisqreducavion.donnees) != "Non concerné·e"], drop = F)[,"C'est probable et c'est un problème"]
  )))

knitr::kable(round(
  cbind("Isoler la recherche française du reste du monde"=lprop(table(climat$sitpro_reduite, climat$solrisqreducavion.isoler)[, levels(climat$solrisqreducavion.isoler) != "Non concerné·e"], drop = F)[,"C'est probable et c'est un problème"],
        "Gêner l’insertion des jeunes chercheurs"=lprop(table(climat$sitpro_reduite, climat$solrisqreducavion.insertion)[, levels(climat$solrisqreducavion.insertion) != "Non concerné·e"], drop = F)[,"C'est probable et c'est un problème"],
        "Diminuer la diffusion de vos travaux"=lprop(table(climat$sitpro_reduite, climat$solrisqreducavion.diffusion)[, levels(climat$solrisqreducavion.diffusion) != "Non concerné·e"], drop = F)[,"C'est probable et c'est un problème"]
  ))
)

```

## Réductions individuelles des émissions de GES des dispositifs expérimentaux d'ici à 2030

Êtes-vous prêt·e à réduire d'ici à 2030 les émissions de gaz à effet de serre liées à la fabrication et au fonctionnement du matériel destiné à vos expériences et observations scientifiques, par les moyens suivants ?

```{r echo=FALSE, fig.height=6}
dat <- rbind(data.frame(variable="En utilisant moins d'équipements\ndans les dispositifs expérimentaux", valeur=climat$solreducmateriel.moins),
             data.frame(variable="En l'utilisant moins fréquemment\nou moins intensivement", valeur=climat$solreducmateriel.util),
             data.frame(variable="En utilisant ou en développant\ndes dispositifs plus simples (low tech)", valeur=climat$solreducmateriel.lowtech),
             data.frame(variable="En renouvelant le matériel\nmoins fréquemment", valeur=climat$solreducmateriel.renouv)) %>%
    mutate(variable=factor(variable, levels=unique(variable)),
           valeur=fct_relevel(valeur, c("Oui, d'au moins un tiers", "Oui, mais de moins d'un tiers", "Non, car elles sont déjà très basses", "Sans opinion", "Non")))

knitr::kable(table_multi(dat, c("Oui, d'au moins un tiers", "Oui, mais de moins d'un tiers", "Non, car elles sont déjà très basses", "Non",  "Sans opinion")))

drop_na(dat) %>%
    filter(valeur != "Non concerné·e") %>%
    ggplot(aes(x=variable)) +
    geom_bar(aes(fill=fct_rev(valeur)), position="fill") +
    scale_fill_manual(values=c("#d7191c", "light grey", "#3690c0", "#66bd63", "#1a9641")) +
    scale_y_continuous(labels=scales::percent_format(),
                       sec.axis=sec_axis(~ 1-., labels=scales::percent_format())) +
    coord_flip() + labs(fill="") +
    theme(legend.position="bottom") +
    guides(fill=guide_legend(reverse = TRUE, nrow=3, byrow=TRUE)) +
    labs(y="Proportion parmi les répondant·es utilisant un dispositif expérimental", x="",
         title="Êtes-vous prêt·e à réduire d'ici à 2030 les émissions de gaz à effet de serre\nliées à la fabrication et au fonctionnement du matériel destiné\nà vos expériences et observations scientifiques, par les moyens suivants ?",
         caption=sprintf("Note : la proportion de personnes concernées varie selon la question
Lecture : 34%% des répondant·es déclarent ne pas pouvoir réduire leurs émissions en renouvelant\nle matériel moins fréquemment car elles sont déjà très basses.
Source : Enquête « Les personnels de la recherche face au changement climatique », Labos 1point5, 2020
Champ : personnels permanents affiliés à une unité du CNRS, utilisant un dispositif expérimental (n=%i)", max(table(filter(drop_na(dat), valeur != "Non concerné·e")$variable))))
```


## Risques liés à la réduction des émissions de GES des dispositifs expérimentaux

Quels seraient les risques liés à une politique de réduction des émissions de gaz à effet de serre liées à la fabrication et au fonctionnement du matériel destiné aux expériences et aux observations scientifiques ?

```{r echo=FALSE, fig.height=6, fig.width=7.5}
dat <- rbind(data.frame(variable="Diminuer la qualité de vos travaux", valeur=climat$solrisqreducmateriel.qual),
             data.frame(variable="Vous faire prendre du retard\npar rapport aux équipes concurrentes", valeur=climat$solrisqreducmateriel.retard),
             data.frame(variable="Réduire votre accès aux financements", valeur=climat$solrisqreducmateriel.fin),
             data.frame(variable="Réduire votre nombre de publications", valeur=climat$solrisqreducmateriel.publi),
             data.frame(variable="Vous imposer un changement\nde thèmes de recherche", valeur=climat$solrisqreducmateriel.themes)) %>%
    mutate(variable=factor(variable, levels=rev(unique(variable))),
           valeur=fct_relevel(valeur, c("C'est probable et c'est un problème", "Sans opinion", "C'est probable mais ce n'est pas un problème", "C'est peu probable")))

knitr::kable(table_multi(dat, rev(levels(dat$valeur))))

drop_na(dat) %>%
    filter(valeur != "Non concerné·e") %>%
    ggplot(aes(x=variable)) +
    geom_bar(aes(fill=valeur), position="fill") +
    scale_fill_manual(values=c("#d7191c", "light grey", "#a6d96a", "#1a9641")) +
    scale_y_continuous(labels=scales::percent_format(),
                       sec.axis=sec_axis(~ 1-., labels=scales::percent_format())) +
    coord_flip() + labs(fill="") +
    theme(legend.position="bottom") +
    guides(fill=guide_legend(reverse = TRUE, nrow=2, byrow=TRUE)) +
    labs(y="Proportion parmi les répondant·es utilisant un dispositif expérimental", x="",
         title="Quels seraient les risques liés à une politique de réduction des émissions\nde gaz à effet de serre liées à la fabrication et au fonctionnement\ndu matériel destiné aux expériences et aux observations scientifiques ?",
         caption=sprintf("Note : la proportion de personnes concernées varie selon la question
Lecture : 48%% des répondant·es pensent qu'il est probable qu'une politique de réduction des émissions\nliées aux expériences et observations diminue la qualité de leurs travaux, et que c'est un problème
Source : Enquête « Les personnels de la recherche face au changement climatique », Labos 1point5, 2020
Champ : personnels affiliés à une unité du CNRS, utilisant un dispositif expérimental (n=%i)", max(table(filter(drop_na(dat), valeur != "Non concerné·e")$variable))))
```

## Solutions institutionnelles

Quelles actions les institutions et laboratoires de recherche devraient-ils mettre en œuvre pour réduire leurs émissions de gaz à effet de serre ?

```{r echo=FALSE, fig.height=7, fig.width=7.5}
dat <- rbind(data.frame(variable="Ajouter les émissions carbone parmi les principaux\ncritères de sélection des projets à financer", valeur=climat$solinstit.selection),
             data.frame(variable="Imposer une limite au nombre de vols\nen avion par personne", valeur=climat$solinstit.limitevols),
             data.frame(variable="Financer des initiatives de compensation carbone", valeur=climat$solinstit.compensation),
             data.frame(variable="Diminuer le poids des conférences et présentations\nà l’étranger dans les évaluations de carrière", valeur=climat$solinstit.conf),
             data.frame(variable="Dresser et diffuser régulièrement\ndes bilans carbone détaillés", valeur=climat$solinstit.bilanges),
             data.frame(variable="Proscrire les vols en avion lorsque\nle trajet en train prend moins de 6 heures", valeur=climat$solinstit.vols6h),
             data.frame(variable="Ne pas renouveler le matériel informatique qui fonctionne\navant un minimum de 5 ans d’ancienneté", valeur=climat$solinstit.info),
             data.frame(variable="Financer le train même lorsque c'est plus cher\nou allonge la durée de la mission", valeur=climat$solinstit.train),
             data.frame(variable="Lors de l'organisation d’événements, favoriser les prestataires\nproposant des menus locaux ou végétariens", valeur=climat$solinstit.vege),
             data.frame(variable="Lors du renouvellement des équipements, privilégier ceux\nqui consomment moins d'énergie même s'ils sont plus coûteux", valeur=climat$solinstit.equip)) %>%
    mutate(variable=factor(variable, levels=unique(variable)),
           valeur=fct_relevel(valeur, c("C'est prioritaire", "C'est secondaire", "Sans opinion", "Il ne faut pas le mettre en œuvre")))

knitr::kable(table_multi(dat))

drop_na(dat) %>%
    ggplot(aes(x=variable)) +
    geom_bar(aes(fill=fct_rev(valeur)), position="fill") +
    scale_fill_manual(values=c("#d7191c", "light grey", "#a6d96a", "#1a9641")) +
    scale_y_continuous(labels=scales::percent_format(),
                       sec.axis=sec_axis(~ 1-., labels=scales::percent_format())) +
    coord_flip() + labs(fill="") +
    theme(legend.position="bottom") +
    guides(fill=guide_legend(reverse = TRUE, nrow=2, byrow=TRUE)) +
    labs(y="Proportion des répondant·es", x="",
         title="Quelles actions les institutions et laboratoires\nde recherche devraient-ils mettre en œuvre\npour réduire leurs émissions de gaz à effet de serre ?") +
  source_champ(max(table(drop_na(dat)$variable)),
               "Lecture : pour 75% des répondant·es, il est prioritaire de privilégier les équipements qui consomment moins d'énergie")
```