---
title: "Article PLOS One"
output:
  html_document:
    fig_width: 7.5
    fig_height: 4.5
    dev: svg
    fontsize: 12pt
    highlight: haddock
    number_sections: yes
    theme: united
    toc: yes
    toc_float: yes
---

```{r preparation, echo=FALSE, message=FALSE}
library(tidyverse)
library(ggplot2)
library(questionr)
library(paletteer)
library(texreg)


load("climat.RData")
source("recodages.R", encoding = "UTF-8")

theme_set(theme_minimal() +
          theme(plot.title=element_text(size=11),
                  plot.caption=element_text(lineheight=1.1)))
update_geom_defaults("bar", list(fill="#045a8d"))
update_geom_defaults("col", list(fill="#045a8d"))

texte_legende <- "Source : enquête « Les personnels de la recherche face au changement climatique », Labos 1point5, 2020\nChamp : personnels affiliés à une unité du CNRS"
source_champ <- function(n=NA, extra=NA) {
  if(is.na(n))
    texte <- texte_legende
  else
    texte <- paste0(texte_legende, " (n=", n, ")")

  if(is.na(extra))
    labs(caption=texte)
  else
    labs(caption=paste(extra, texte, sep="\n"))
}

table_multi <- function(dat, levs=levels(dat$valeur)) {
    dat$valeur <- fct_relevel(dat$valeur, levs)
    res <- group_by(dat, variable) %>% drop_na() %>% count(valeur) %>% transmute(valeur, pourcent=round(n/sum(n)*100)) %>% pivot_wider(names_from=valeur, values_from=pourcent)
    mat <- as.matrix(res[,-1])
    mat <- cbind(mat, Total=100)
    rownames(mat) <- sub("\n", " ", res[[1]])
    mat
}
```

# Échantillon et biais de non-réponse

## Taux de réponse par statut et discipline
```{r echo=FALSE}
repstatut <- c(`Directeur·rice de recherche` = 0.298029556650246, Professeur = 0.187197618161518, `Chargé·e de recherche` = 0.357738646895273, `Maître·sse de conférences` = 0.242277140335393, `Post-doctorant·e` = 0.175438596491228, `Doctorant·e` = 0.170106132075472, `Ingénieur·e de recherche` = 0.335389360061681, `Ingénieur·e d'études` = 0.298368298368298, `Assistant·e ingénieur·e` = 0.247533632286996, `Technicien·ne` = 0.15253386853989, `Temporaire sur CDD` = 0.212272727272727, `Autre personnel` = 0.171935235158057)

data.frame(statut=factor(names(repstatut), levels=rev(names(repstatut))), taux=repstatut) %>%
  ggplot(aes(y=statut, x=taux)) +
  geom_col() +
  scale_x_continuous(labels=function(x) scales::percent(x, 1)) +
  coord_cartesian(xlim=c(0, 0.37)) +
  geom_text(aes(label=scales::percent(repstatut, accuracy=1, decimal.mark=",")),
            stat="identity", position=position_dodge(.9),
            hjust=-0.2, size=3) +
  labs(x="Proportion des invitations envoyées", y="")
```
```{r echo=FALSE}
repinstitut <- c(`IN2P3 (physique nucléaire et des particules)` = 25.8351893095768, 
`INC (chimie)` = 20.4927884615385, `INEE (écologie et environnement)` = 27.920910724985, 
`INP (physique)` = 26.5788028555739, `INS2I (sciences de l'information)` = 20.7792207792208, 
`INSB (sciences biologiques)` = 20.6474983020149, 
`INSHS (sciences humaines et sociales)` = 20.4694511563687, 
`INSIS (sciences de l'ingénierie et des systèmes)` = 21.0496929089894, 
`INSMI (sciences mathématiques)` = 22.4460431654676, 
`INSU (sciences de l'univers)` = 31.2090790048014, 
`Présidence et Direction générale` = 24.4859813084112)/100

data.frame(statut=factor(names(repinstitut)), taux=repinstitut) %>%
  mutate(statut=fct_reorder(statut, taux)) %>%
  ggplot(aes(y=statut, x=taux)) +
  geom_col() +
  scale_x_continuous(labels=function(x) scales::percent(x, 1)) +
  coord_cartesian(xlim=c(0, 0.32)) +
  geom_text(aes(label=scales::percent(repinstitut, accuracy=1, decimal.mark=",")),
            stat="identity", position=position_dodge(.9),
            hjust=-0.2, size=3) +
  labs(x="Proportion des invitations envoyées", y="")
```

Régression logistique expliquant la probabilité de répondre
```{r echo=FALSE, results="asis"}
cat('<table style="text-align:center"><tr><td colspan="2" style="border-bottom: 1px solid black"></td></tr><tr><td style="text-align:left"></td><td>Odds ratio</td></tr>
<tr><td></td><td colspan="1" style="border-bottom: 1px solid black"></td></tr>
<tr><td style="text-align:left"></td><td>(95% CI)</td></tr>
<tr><td colspan="2" style="border-bottom: 1px solid black"></td></tr><tr><td style="text-align:left">institut2INC (Institut de chimie)</td><td>0.871<sup>***</sup></td></tr>
<tr><td style="text-align:left"></td><td>(0.692, 1.049)</td></tr>
<tr><td style="text-align:left"></td><td></td></tr>
<tr><td style="text-align:left">institut2INEE (Institut d\'écologie et environnement)</td><td>1.268<sup>***</sup></td></tr>
<tr><td style="text-align:left"></td><td>(1.075, 1.462)</td></tr>
<tr><td style="text-align:left"></td><td></td></tr>
<tr><td style="text-align:left">institut2INP (Institut de physique)</td><td>1.173<sup>***</sup></td></tr>
<tr><td style="text-align:left"></td><td>(0.985, 1.360)</td></tr>
<tr><td style="text-align:left"></td><td></td></tr>
<tr><td style="text-align:left">institut2INS2I (Institut des sciences de l\'information et de leurs interactions)</td><td>0.949<sup>***</sup></td></tr>
<tr><td style="text-align:left"></td><td>(0.759, 1.139)</td></tr>
<tr><td style="text-align:left"></td><td></td></tr>
<tr><td style="text-align:left">institut2INSB (Institut des sciences biologiques)</td><td>0.812<sup>***</sup></td></tr>
<tr><td style="text-align:left"></td><td>(0.638, 0.986)</td></tr>
<tr><td style="text-align:left"></td><td></td></tr>
<tr><td style="text-align:left">institut2INSHS (Institut des sciences humaines et sociales)</td><td>0.937<sup>***</sup></td></tr>
<tr><td style="text-align:left"></td><td>(0.763, 1.111)</td></tr>
<tr><td style="text-align:left"></td><td></td></tr>
<tr><td style="text-align:left">institut2INSIS (Institut des sciences de l\'ingénierie et des systèmes)</td><td>0.938<sup>***</sup></td></tr>
<tr><td style="text-align:left"></td><td>(0.760, 1.116)</td></tr>
<tr><td style="text-align:left"></td><td></td></tr>
<tr><td style="text-align:left">institut2INSMI (Institut national des sciences mathématiques et de leurs interactions)</td><td>1.059<sup>***</sup></td></tr>
<tr><td style="text-align:left"></td><td>(0.855, 1.264)</td></tr>
<tr><td style="text-align:left"></td><td></td></tr>
<tr><td style="text-align:left">institut2INSU (Institut national des sciences de l\'univers)</td><td>1.446<sup>***</sup></td></tr>
<tr><td style="text-align:left"></td><td>(1.265, 1.627)</td></tr>
<tr><td style="text-align:left"></td><td></td></tr>
<tr><td style="text-align:left">institut2Présidence et Direction générale</td><td>0.914<sup>***</sup></td></tr>
<tr><td style="text-align:left"></td><td>(0.697, 1.130)</td></tr>
<tr><td style="text-align:left"></td><td></td></tr>
<tr><td style="text-align:left">delegation02, Paris-Centre</td><td>1.063<sup>***</sup></td></tr>
<tr><td style="text-align:left"></td><td>(0.917, 1.209)</td></tr>
<tr><td style="text-align:left"></td><td></td></tr>
<tr><td style="text-align:left">delegation04, Ile-de-France Gif-sur-Yvette</td><td>1.203<sup>***</sup></td></tr>
<tr><td style="text-align:left"></td><td>(1.051, 1.355)</td></tr>
<tr><td style="text-align:left"></td><td></td></tr>
<tr><td style="text-align:left">delegation05, Ile-de-France Meudon</td><td>1.158<sup>***</sup></td></tr>
<tr><td style="text-align:left"></td><td>(0.984, 1.332)</td></tr>
<tr><td style="text-align:left"></td><td></td></tr>
<tr><td style="text-align:left">delegation06, Centre-Est</td><td>1.214<sup>***</sup></td></tr>
<tr><td style="text-align:left"></td><td>(1.040, 1.387)</td></tr>
<tr><td style="text-align:left"></td><td></td></tr>
<tr><td style="text-align:left">delegation07, Rhône Auvergne</td><td>1.255<sup>***</sup></td></tr>
<tr><td style="text-align:left"></td><td>(1.106, 1.404)</td></tr>
<tr><td style="text-align:left"></td><td></td></tr>
<tr><td style="text-align:left">delegation08, Centre-Limousin-Poitou-Charentes</td><td>1.370<sup>***</sup></td></tr>
<tr><td style="text-align:left"></td><td>(1.181, 1.560)</td></tr>
<tr><td style="text-align:left"></td><td></td></tr>
<tr><td style="text-align:left">delegation10, Alsace</td><td>1.133<sup>***</sup></td></tr>
<tr><td style="text-align:left"></td><td>(0.948, 1.319)</td></tr>
<tr><td style="text-align:left"></td><td></td></tr>
<tr><td style="text-align:left">delegation11, Alpes</td><td>1.701<sup>***</sup></td></tr>
<tr><td style="text-align:left"></td><td>(1.541, 1.861)</td></tr>
<tr><td style="text-align:left"></td><td></td></tr>
<tr><td style="text-align:left">delegation12, Provence et Corse</td><td>1.289<sup>***</sup></td></tr>
<tr><td style="text-align:left"></td><td>(1.127, 1.451)</td></tr>
<tr><td style="text-align:left"></td><td></td></tr>
<tr><td style="text-align:left">delegation13, Occitanie Est</td><td>1.132<sup>***</sup></td></tr>
<tr><td style="text-align:left"></td><td>(0.960, 1.303)</td></tr>
<tr><td style="text-align:left"></td><td></td></tr>
<tr><td style="text-align:left">delegation14, Occitanie Ouest</td><td>1.181<sup>***</sup></td></tr>
<tr><td style="text-align:left"></td><td>(1.025, 1.338)</td></tr>
<tr><td style="text-align:left"></td><td></td></tr>
<tr><td style="text-align:left">delegation15, Aquitaine</td><td>1.262<sup>***</sup></td></tr>
<tr><td style="text-align:left"></td><td>(1.084, 1.440)</td></tr>
<tr><td style="text-align:left"></td><td></td></tr>
<tr><td style="text-align:left">delegation16, Paris Michel-Ange</td><td>1.102<sup>***</sup></td></tr>
<tr><td style="text-align:left"></td><td>(0.854, 1.350)</td></tr>
<tr><td style="text-align:left"></td><td></td></tr>
<tr><td style="text-align:left">delegation17, Bretagne et Pays de la Loire</td><td>1.249<sup>***</sup></td></tr>
<tr><td style="text-align:left"></td><td>(1.090, 1.407)</td></tr>
<tr><td style="text-align:left"></td><td></td></tr>
<tr><td style="text-align:left">delegation18, Hauts-de-France</td><td>0.996<sup>***</sup></td></tr>
<tr><td style="text-align:left"></td><td>(0.806, 1.185)</td></tr>
<tr><td style="text-align:left"></td><td></td></tr>
<tr><td style="text-align:left">delegation19, Normandie</td><td>1.537<sup>***</sup></td></tr>
<tr><td style="text-align:left"></td><td>(1.307, 1.767)</td></tr>
<tr><td style="text-align:left"></td><td></td></tr>
<tr><td style="text-align:left">delegation20, Côte d\'Azur</td><td>0.929<sup>***</sup></td></tr>
<tr><td style="text-align:left"></td><td>(0.709, 1.149)</td></tr>
<tr><td style="text-align:left"></td><td></td></tr>
<tr><td style="text-align:left">type2Professeur</td><td>0.550<sup>***</sup></td></tr>
<tr><td style="text-align:left"></td><td>(0.411, 0.689)</td></tr>
<tr><td style="text-align:left"></td><td></td></tr>
<tr><td style="text-align:left">type2Chargé de recherche</td><td>1.268<sup>***</sup></td></tr>
<tr><td style="text-align:left"></td><td>(1.137, 1.399)</td></tr>
<tr><td style="text-align:left"></td><td></td></tr>
<tr><td style="text-align:left">type2Maître de conférences</td><td>0.726<sup>***</sup></td></tr>
<tr><td style="text-align:left"></td><td>(0.605, 0.846)</td></tr>
<tr><td style="text-align:left"></td><td></td></tr>
<tr><td style="text-align:left">type2Post-doctorant</td><td>0.493<sup>***</sup></td></tr>
<tr><td style="text-align:left"></td><td>(0.273, 0.714)</td></tr>
<tr><td style="text-align:left"></td><td></td></tr>
<tr><td style="text-align:left">type2Doctorant</td><td>0.468<sup>***</sup></td></tr>
<tr><td style="text-align:left"></td><td>(0.350, 0.586)</td></tr>
<tr><td style="text-align:left"></td><td></td></tr>
<tr><td style="text-align:left">type2Ingénieur de recherche</td><td>1.122<sup>***</sup></td></tr>
<tr><td style="text-align:left"></td><td>(0.970, 1.274)</td></tr>
<tr><td style="text-align:left"></td><td></td></tr>
<tr><td style="text-align:left">type2Ingénieur d\'études</td><td>0.935<sup>***</sup></td></tr>
<tr><td style="text-align:left"></td><td>(0.792, 1.078)</td></tr>
<tr><td style="text-align:left"></td><td></td></tr>
<tr><td style="text-align:left">type2Assistant ingénieur</td><td>0.701<sup>***</sup></td></tr>
<tr><td style="text-align:left"></td><td>(0.532, 0.871)</td></tr>
<tr><td style="text-align:left"></td><td></td></tr>
<tr><td style="text-align:left">type2Technicien</td><td>0.382<sup>***</sup></td></tr>
<tr><td style="text-align:left"></td><td>(0.224, 0.540)</td></tr>
<tr><td style="text-align:left"></td><td></td></tr>
<tr><td style="text-align:left">type2Temporaire sur CDD</td><td>0.589<sup>***</sup></td></tr>
<tr><td style="text-align:left"></td><td>(0.447, 0.730)</td></tr>
<tr><td style="text-align:left"></td><td></td></tr>
<tr><td style="text-align:left">type2Autre personnel</td><td>0.468<sup>***</sup></td></tr>
<tr><td style="text-align:left"></td><td>(0.293, 0.643)</td></tr>
<tr><td style="text-align:left"></td><td></td></tr>
<tr><td style="text-align:left">sexe.xFemme</td><td>1.309<sup>***</sup></td></tr>
<tr><td style="text-align:left"></td><td>(1.250, 1.369)</td></tr>
<tr><td style="text-align:left"></td><td></td></tr>
<tr><td style="text-align:left">Constant</td><td>0.334<sup>***</sup></td></tr>
<tr><td style="text-align:left"></td><td>(0.122, 0.546)</td></tr>
<tr><td style="text-align:left"></td><td></td></tr>
<tr><td colspan="2" style="border-bottom: 1px solid black"></td></tr><tr><td style="text-align:left">Observations</td><td>28,484</td></tr>
<tr><td style="text-align:left">Log Likelihood</td><td>-14,791.120</td></tr>
<tr><td style="text-align:left">Akaike Inf. Crit.</td><td>29,662.240</td></tr>
<tr><td colspan="2" style="border-bottom: 1px solid black"></td></tr><tr><td style="text-align:left"><em>Note:</em></td><td style="text-align:right"><sup>*</sup>p<0.1; <sup>**</sup>p<0.05; <sup>***</sup>p<0.01</td></tr>
</table>')
```

## Différences entre répondants précoces et tardifs

```{r echo=FALSE}
knitr::kable(round(cprop(table(climat$preoccupe2, climat$NumVague))))
knitr::kable(round(cprop(table(climat$opinionecolo.cata, climat$NumVague))))
knitr::kable(round(cprop(table(climat$opinionecolo.contraintes, climat$NumVague))))
knitr::kable(round(cprop(table(climat$opinionecolo.proteger, climat$NumVague))))
knitr::kable(round(cprop(table(climat$solreducrech2, climat$NumVague))))
knitr::kable(round(cprop(table(climat$solinstit.limitevols, climat$NumVague))))
knitr::kable(round(cprop(table(climat$solinstit.selection, climat$NumVague))))
knitr::kable(round(cprop(table(climat$solinstit.conf, climat$NumVague))))
```

Régressions linéaires expliquant le nombre de relances avant la réponse :
```{r echo=FALSE, results='asis'}
res.reg1 <- lm(vaguenum ~ sexe + ageAgr, data=climatRegr )
res.reg2 <- lm(vaguenum ~ sexe + ageAgr + sitpro2  + discipline_agr4 , data=climatRegr )
res.reg3 <- lm(vaguenum ~ sexe + ageAgr + sitpro2  + discipline_agr4 + preoccupe2 , data=climatRegr )
res.reg4 <- lm(vaguenum ~ sexe + ageAgr + sitpro2  + discipline_agr4 + solreducrech2, data=climatRegr )
res.reg5 <- lm(vaguenum ~ sexe + ageAgr + sitpro2  + discipline_agr4 + preoccupe2 + opinionecolo.cata+ opinionecolo.contraintes +       opinionecolo.proteger + solreducrech + solinstit.limitevols + solinstit.selection + solinstit.conf, data=climatRegr )
res.reg6 <- lm(vaguenum ~ sexe + ageAgr + sitpro2  + discipline_agr3 + nbpublistranch2 + tpsquotiteNum + carriere + international.naiss, data=climatRegr )


htmlreg(list(res.reg1, res.reg2, res.reg3, res.reg4, res.reg5,res.reg6), 
        stars = c(0.001, 0.01, 0.05, 0.1), digits = 2,
        custom.coef.map = list("sexeune femme"= "Woman (ref = man)",
                               "sexeautre"="Sex : other",
                               "ageAgrMoins de 29 ans"= "less than 29 years (Ref = 50-54 years)",
                               "ageAgr30-34 ans"= "30-34 years old",
                               "ageAgr35-39 ans"= "35-39 years old",
                               "ageAgr40-44 ans"= "40-44 years old",
                               "ageAgr45-49 ans"= "45-49 years old",
                               "ageAgr55-64 ans"= "55-64 years old",
                               "ageAgr65 ans et plus"= "More than 65 years old",
                               "sitpro2Directeur·rice de recherche"="Directeur·rice de recherche (Ref = Maître·sse de conférences)",
                               "sitpro2Professeur·e des universités"= "University professor ",
                               "sitpro2Chargé·e de recherche"="Researcher",
                               "sitpro2Maître·sse de conférences"="Lecturer",
                               "sitpro2Post-doctorant·e"= "Post doctoral student",
                               "sitpro2ATER"="ATER",
                               "sitpro2Doctorant·e contractuel·le"="contractual doctoral student",
                               "sitpro2Doctorant·e CIFRE"= "CIFRE contractual doctoral student",
                               "sitpro2Ingénieur·e de recherche"="Research engineer",
                               "sitpro2Ingénieur·e d'études"="Design engineer",
                               "sitpro2Assistant ingénieur·e"="Assistant engineer",
                               "sitpro2Technicien·ne"="Technician",
                               "sitpro2Chargé·e d'études/de mission"= "Research officer",
                               "sitpro2Adjoint·e technique"="Technical assistant",
                               "sitpro2Autre"="Other",
                               "discipline_agr4Droit, économie, gestion"="Droit, économie, gestion (Ref = Physique)",
                               "discipline_agr4Autres lettres et sciences humaines"="Autres lettres et sciences humaines",
                               "discipline_agr4Histoire, géo, urba, anthropo"="Histoire, géo, urba, anthropo",
                               "discipline_agr4Mathématiques"="Mathématiques",
                               "discipline_agr4Informatique"="Informatique",
                               "discipline_agr4Physique"="Physique",
                               "discipline_agr4Chimie"="Chimie",
                               "discipline_agr4Astronomie"="Astronomie",
                               "discipline_agr4Géologie"="Géologie",
                               "discipline_agr4Météo, océano, physique environt"="Météo, océano, physique environt",
                               "discipline_agr4Santé et recherche médicale"="Santé et recherche médicale",
                               "discipline_agr4Ingénierie"="Ingénierie",
                               "discipline_agr4Biologie"="Biologie",
                               "discipline_agr4Biologie des populations et écologie"="Biologie des populations et écologie",
                               "nbpublis"="Number of publications in 2017-mid2020",
                               "nbpublisang"="Number of publications in english in 2017-mid2020",
                               "particip_ANR"="Participe à projet(s) financé ANR",
                               "particip_Fr"="Participe à projet(s) av financt public Fr",
                               "particip_Europ"="Participe à projet(s) av financt europ",
                               "particip_Intern"="Participe à projet(s) av financt internation",
                               "particip_prive"="Participe à projet(s) av financt privé",
                               "Profin_Mb_RespMembre d'au moins 1 projet financé"="Membre de projet(s) financé(s) (ref = Ni mb ni responsable)",
                               "Profin_Mb_RespResponsable d'au moins 1 projet financé"="Responsable de projet(s) financé(s)",
                               "carriereOui"="Cherche à être promu, recruté, titularisé",
                               "projets.anr_m2Membre projet ANR oui"="Membre projet(s) financt ANR (Ref = Ne participe pas)",
                               "projets.anr_r2Responsable projet ANR oui"="Responsable projet(s) financt ANR",
                               "projets.france_m2Membre projet France oui"="Membre projet(s) financt France (Ref = Ne participe pas)",
                               "projets.france_r2Responsable projet France oui"="Responsable projet(s) financt France",
                               "projets.europe_m2Membre projet européen oui"="Membre projet(s) financt européen (Ref = Ne participe pas)",
                               "projets.europe_r2Responsable projet européen oui"="Responsable projet(s) financt européen",
                               "projets.inter_m2Membre projet international oui"="Membre projet(s) financt international (Ref = Ne participe pas)",
                               "projets.inter_r2Responsable projet international oui"="Responsable projet(s) financt international",
                               "projets.prive_m2Membre projet privé oui"="Membre projet(s) financt privé (Ref = Ne participe pas)",
                               "projets.prive_r2Responsable projet privé oui"="Responsable projet(s) financt privé",
                               "revenuTete"="Revenu par individu du foyer",
                               "enfantsnb"= "nombre d'enfants",
                               "coupleNon"="ne vit pas en couple"),
        symbol = "+",
        single.row = TRUE)
```

# Opinions

## Synthèse

```{r echo=FALSE, results='asis'}
climat$solreducrech3 <- fct_recode(climat$solreducrech,
  "Plus d'un tiers" = "La recherche publique doit montrer l'exemple en matière de diminution des émissions de gaz à effet de serre en les rédui",
  "Un tiers environ" = "La recherche publique doit réduire ses émissions de gaz à effet de serre d'un tiers environ",
  "Moins d'un tiers" = "En raison de son rôle, la recherche publique peut bénéficier d'un statut dérogatoire, c'est-à-dire fournir des efforts m"
)

dat <- select(climat, changclim, preoccupe2, pluspreoccupe, acthum, chgtpratique, opinionecolo.cata, opinionecolo.effondrement2, solreducrech3)
summarytools::freq(dat, cumul=F, report.nas=F, style="rmarkdown", round.digits=0, display.type=F)

knitr::kable(round(
cbind("Le climat est certainement en train de changer"=lprop(table(climat$discipline_agr4, climat$changclim), drop = F)[,"Oui, certainement"],
      "Très ou extrêmement préoccupé"=lprop(table(climat$discipline_agr4, climat$preoccupe2), drop = F)[,"Très préoccupé·e"] +
lprop(table(climat$discipline_agr4, climat$preoccupe2), drop = F)[,"Extrêmement préoccupé·e"],
      "Beaucoup plus préoccupé qu'il y a 5 ans"=lprop(table(climat$discipline_agr4, climat$pluspreoccupe), drop = F)[,"Beaucoup plus"],
      "Les activités humaines causent le changement climatique"=lprop(table(climat$discipline_agr4, climat$acthum), drop = F)[,"Oui, elles jouent un grand rôle"]+
       lprop(table(climat$discipline_agr4, climat$acthum), drop = F)[,"Oui, elles en sont l'unique cause"],
      "Exige des changements profonds dans nos métiers"=lprop(table(climat$discipline_agr4, climat$chgtpratique), drop = F)[,"Oui, tout à fait d'accord"] +
  lprop(table(climat$discipline_agr4, climat$chgtpratique), drop = F)[,"Oui, plutôt d'accord"],
      "Nous allons bientôt connaître une catastrophe écologique"=lprop(table(climat$discipline_agr4, climat$opinionecolo.cata), drop = F)[,"Tout à fait d'accord"]+
  lprop(table(climat$discipline_agr4, climat$opinionecolo.cata), drop = F)[,"Plutôt d'accord"],
      "Elle pourrait provoquer un effondrement de nos sociétés"=lprop(table(climat$discipline_agr4, climat$opinionecolo.effondrement2), drop = F)[,"Tout à fait d'accord"]+
  lprop(table(climat$discipline_agr4, climat$opinionecolo.effondrement2), drop = F)[,"Plutôt d'accord"],
  "La recherche doit réduire ses émissions de plus d'un tiers"=
    lprop(table(climat$discipline_agr4, climat$solreducrech3), drop = F)[,"Plus d'un tiers"])))


knitr::kable(round(
cbind("Très ou extrêmement préoccupé"=lprop(table(climat$sitpro, climat$preoccupe2), drop = F)[,"Très préoccupé·e"] +
lprop(table(climat$sitpro, climat$preoccupe2), drop = F)[,"Extrêmement préoccupé·e"],
      "Beaucoup plus préoccupé qu'il y a 5 ans"=lprop(table(climat$sitpro, climat$pluspreoccupe), drop = F)[,"Beaucoup plus"],
      "Le climat est certainement en train de changer"=lprop(table(climat$sitpro, climat$changclim), drop = F)[,"Oui, certainement"],
      "Les activités humaines causent le changement climatique"=lprop(table(climat$sitpro, climat$acthum), drop = F)[,"Oui, elles jouent un grand rôle"]+
       lprop(table(climat$sitpro, climat$acthum), drop = F)[,"Oui, elles en sont l'unique cause"],
      "Exige des changements profonds dans nos métiers"=lprop(table(climat$sitpro, climat$chgtpratique), drop = F)[,"Oui, tout à fait d'accord"] +
  lprop(table(climat$sitpro, climat$chgtpratique), drop = F)[,"Oui, plutôt d'accord"],
      "Nous allons bientôt connaître une catastrophe écologique"=lprop(table(climat$sitpro, climat$opinionecolo.cata), drop = F)[,"Tout à fait d'accord"]+
  lprop(table(climat$sitpro, climat$opinionecolo.cata), drop = F)[,"Plutôt d'accord"],
      "Elle pourrait provoquer un effondrement de nos sociétés"=lprop(table(climat$sitpro, climat$opinionecolo.effondrement2), drop = F)[,"Tout à fait d'accord"]+
  lprop(table(climat$sitpro, climat$opinionecolo.effondrement2), drop = F)[,"Plutôt d'accord"],
  "La recherche doit réduire ses émissions de plus d'un tiers"=
    lprop(table(climat$sitpro, climat$solreducrech3), drop = F)[,"Plus d'un tiers"])))
```

## Activités humaines et changement climatique
```{r echo=FALSE}
climat$acthum3 <- fct_collapse(climat$acthum2,
                               "Oui, elles jouent un grand rôle\nou en sont l'unique cause"=c("Oui, elles en sont l'unique cause", 
                                 "Oui, elles jouent un grand rôle"))
pal <- RColorBrewer::brewer.pal(6, "RdYlGn")
ggplot(drop_na(climat, acthum3),
       aes(y=fct_rev(acthum3), x=..prop.., group=1)) +
  geom_bar(fill=c("light grey", pal[c(1, 2, 4, 6)])) +
  scale_x_continuous(labels=function(x) scales::percent(x, 1)) +
  coord_cartesian(xlim=c(0, 1)) +
  geom_text(aes(label=scales::percent(..prop.., accuracy=0.1, decimal.mark=",")),
            stat="count", position=position_dodge(.9),
            hjust=-0.2, size=3) +
  labs(x="Proportion des répondant·es", y="",
       title="Les activités humaines sont-elles la cause du changement climatique\n(hausse des températures depuis une centaine d'années) ?") +
  source_champ(nrow(drop_na(climat, acthum3)),
               "Lecture : pour 95,1% des répondant·es, les activités humaines jouent un grand rôle ou sont l'unique cause du changement climatique")
```

```{r echo=FALSE}
climat$acthum3 <- fct_collapse(climat$acthum2,
                               "Oui, elles jouent un grand rôle ou en sont l'unique cause"=c("Oui, elles en sont l'unique cause", 
                                 "Oui, elles jouent un grand rôle"))
knitr::kable(freq(climat$acthum2))
knitr::kable(round(lprop(table(climat$discipline_agr4, climat$acthum3))))
knitr::kable(round(lprop(table(climat$sitpro, climat$acthum3))))
```

## Préoccupation par rapport au changement climatique
```{r echo=FALSE}
pal <- RColorBrewer::brewer.pal(9, "RdYlBu")
ggplot(drop_na(climat, preoccupe),
       aes(y=fct_relevel(preoccupe, "Sans opinion"), x=..prop.., group=1)) +
  geom_bar(fill=c("light grey", "#74add1", "#fee090", "#fdae61", "#f46d43", "#d73027")) +
  scale_x_continuous(labels=function(x) scales::percent(x, 1)) +
  coord_cartesian(xlim=c(0, 0.42)) +
  geom_text(aes(label=scales::percent(..prop.., accuracy=0.1, decimal.mark=",")),
            stat="count", position=position_dodge(.9),
            hjust=-0.2, size=3) +
  labs(x="Proportion des répondant·es", y="",
       title="Dans quelle mesure êtes-vous préoccupé·e par le changement climatique ?") +
  source_champ(nrow(drop_na(climat, preoccupe)),
               "Lecture : 31,7% des répondant·es sont extrêmement préoccupé·es par le changement climatique")

```

```{r echo=FALSE}
knitr::kable(freq(climat$preoccupe2))
knitr::kable(round(lprop(table(climat$discipline_agr4, climat$preoccupe2))))
knitr::kable(round(lprop(table(climat$sitpro, climat$preoccupe2))))
```


## Évolution de la préoccupation
```{r echo=FALSE}
pal <- RColorBrewer::brewer.pal(9, "RdYlBu")
ggplot(drop_na(climat, pluspreoccupe),
       aes(y=fct_relevel(fct_rev(pluspreoccupe), "Sans opinion"), x=..prop.., group=1)) +
  geom_bar(fill=c("light grey", "#74add1", "#e5f5f9", "#dfc27d", "#f46d43", "#d73027")) +
  scale_x_continuous(labels=function(x) scales::percent(x, 1)) +
  coord_cartesian(xlim=c(0, 0.46)) +
  geom_text(aes(label=scales::percent(..prop.., accuracy=0.1, decimal.mark=",")),
            stat="count", position=position_dodge(.9),
            hjust=-0.2, size=3) +
  theme(plot.title=element_text(size=10), plot.subtitle=element_text(size=8)) +
  labs(x="Proportion des répondant·es", y="",
       title="Êtes-vous plus ou moins préoccupé·e par le changement climatique qu'il y a 5 ans ?") +
  source_champ(nrow(drop_na(climat, pluspreoccupe)),
               "Lecture : 44,6% des répondant·es sont beaucoup plus préocupé·es par le changement climatique qu'il y a cinq ans")
```

```{r echo=FALSE}
knitr::kable(freq(climat$pluspreoccupe))
knitr::kable(round(lprop(table(climat$discipline_agr4, climat$pluspreoccupe))))
knitr::kable(round(lprop(table(climat$sitpro, climat$pluspreoccupe))))
```

## Opinions sur l'écologie en général : catastrophe et effondrement
```{r echo=FALSE, fig.height=5.5}
dat <- rbind(data.frame(variable="Il ne sert à rien que je fasse des efforts pour l'environnement\nsi les autres ne font pas de même", valeur=climat$opinionecolo.efforts),
data.frame(variable="La plupart des problèmes environnementaux peuvent être résolus\npar le développement de technologies plus performantes",
                        valeur=climat$opinionecolo.techno),
             data.frame(variable="La décroissance est nécessaire\npour faire face aux enjeux environnementaux", valeur=climat$opinionecolo.decroissance),
             data.frame(variable="Je suis d’accord pour que des contraintes réglementaires\nsoient mises en place pour protéger l'environnement,\nmême si cela limite mon confort", valeur=climat$opinionecolo.contraintes),
             data.frame(variable="Protéger l'environnement est plus important\nque protéger la croissance économique", valeur=climat$opinionecolo.proteger),
             data.frame(variable="Ce type de catastrophe pourrait provoquer\nun effondrement de nos sociétés*", valeur=climat$opinionecolo.effondrement2),
             data.frame(variable="Si les choses continuent au rythme actuel,\nnous allons bientôt vivre une catastrophe écologique majeure", valeur=climat$opinionecolo.cata)) %>%
    mutate(variable=factor(variable, levels=unique(variable)),
           valeur=fct_relevel(valeur, c("Tout à fait d'accord", "Plutôt d'accord", "Sans opinion", "Plutôt pas d'accord", "Pas du tout d'accord")))

drop_na(dat) %>%
    ggplot(aes(x=variable)) +
    geom_bar(aes(fill=fct_rev(valeur)), position="fill") +
    scale_fill_manual(values=c("#d7191c", "#fdae61", "light grey", "#a6d96a", "#1a9641")) +
    scale_y_continuous(labels=scales::percent_format(),
                       sec.axis=sec_axis(~ 1-., labels=scales::percent_format())) +
    coord_flip() + labs(fill="") +
    theme(legend.position="bottom") +
    guides(fill=guide_legend(reverse = TRUE, nrow=3, byrow=TRUE)) +
    labs(y="Proportion des répondant·es", x="") +
    source_champ(max(table(drop_na(dat)$variable)),
                  "* Les personnes ayant répondu négativement à la question précédente sont classées en « Pas du tout d'accord ».
Lecture : 59% des répondant·es sont tout à fait d'accord avec l'affirmation selon laquelle\nnous allons bientôt vivre une catastrophe écologique majeure")
```

Si les choses continuent au rythme actuel, nous allons bientôt connaître une catastrophe écologique majeure.
```{r echo=FALSE}
knitr::kable(freq(climat$opinionecolo.cata))
knitr::kable(round(lprop(table(climat$discipline_agr4, climat$opinionecolo.cata))))
knitr::kable(round(lprop(table(climat$sitpro, climat$opinionecolo.cata))))
```

Ce type de catastrophe pourrait provoquer un effondrement de nos sociétés : les besoins de base (alimentation, énergie, santé, etc.) ne seront plus assurés pour la majorité de la population.
```{r echo=FALSE}
knitr::kable(freq(climat$opinionecolo.effondrement2))
knitr::kable(round(lprop(table(climat$discipline_agr4, climat$opinionecolo.effondrement2))))
knitr::kable(round(lprop(table(climat$sitpro, climat$opinionecolo.effondrement2))))
```

## Changements profonds dans nos métiers
```{r echo=FALSE}
pal <- RColorBrewer::brewer.pal(9, "RdYlBu")
ggplot(drop_na(climat, chgtpratique),
       aes(y=fct_relevel(fct_rev(chgtpratique), "Sans opinion"), x=..prop.., group=1)) +
  geom_bar(fill=c("light grey", "#d7191c", "#fdae61", "#a6d96a", "#1a9641")) +
  scale_x_continuous(labels=function(x) scales::percent(x, 1)) +
  coord_cartesian(xlim=c(0, 0.60)) +
  geom_text(aes(label=scales::percent(..prop.., accuracy=1, decimal.mark=",")),
            stat="count", position=position_dodge(.9),
            hjust=-0.2, size=3) +
  theme(plot.title=element_text(size=10),
        plot.subtitle=element_text(size=8)) +
  labs(x="Proportion des répondant·es", y="",
       title="Pensez−vous que l'urgence climatique exige des changements profonds\ndans la pratique de nos métiers ?") +
  source_champ(nrow(drop_na(climat, chgtpratique)),
               "Lecture: 47% des répondant·es pensent que l'urgence climatique exige des changements profonds dans la pratique de nos métiers")
```

```{r echo=FALSE}
knitr::kable(freq(climat$chgtpratique))
knitr::kable(round(lprop(table(climat$discipline_agr4, climat$chgtpratique))))
knitr::kable(round(lprop(table(climat$sitpro, climat$chgtpratique))))
```

## Réduction des émissions d'un tiers d'ici à 2030
```{r echo=FALSE}
climat$solreducrech4 <- fct_recode(climat$solreducrech,
  "Montrer l'exemple\n(réduire ses émissions de plus d'un tiers)" = "La recherche publique doit montrer l'exemple en matière de diminution des émissions de gaz à effet de serre en les rédui",
  "Réduire ses émissions d'un tiers environ" = "La recherche publique doit réduire ses émissions de gaz à effet de serre d'un tiers environ",
  "Bénéficier d'un statut dérogatoire\n(réduire ses émissions de moins d'un tiers)" = "En raison de son rôle, la recherche publique peut bénéficier d'un statut dérogatoire, c'est-à-dire fournir des efforts m"
)
ggplot(drop_na(climat, solreducrech4),
       aes(y=fct_rev(solreducrech4), x=..prop.., group=1)) +
    geom_bar(fill=c("#d7191c", "#a6d96a", "#1a9641")) +
    scale_x_continuous(labels=function(x) scales::percent(x, 1)) +
    coord_cartesian(xlim=c(0, 0.5)) +
    geom_text(aes(label=scales::percent(..prop.., accuracy=1, decimal.mark=",")),
            stat="count", position=position_dodge(.9),
            hjust=-0.2, size=3) +
    labs(x="Proportion des répondant·es", y="",
         title="La France s’est engagée à réduire d’un tiers ses émissions\nde gaz à effet de serre d'ici à 2030.\nDans ce cadre, pensez-vous que la recherche publique doit :") +
  source_champ(nrow(drop_na(climat, solreducrech4)),
               "Lecture : 48% des répondant·es pensent que la recherche publique doit réduire ses émissions de plus d'un tiers d'ici à 2030")
```

```{r echo=FALSE}
climat$solreducrech3 <- fct_recode(climat$solreducrech,
  "Plus d'un tiers" = "La recherche publique doit montrer l'exemple en matière de diminution des émissions de gaz à effet de serre en les rédui",
  "Un tiers environ" = "La recherche publique doit réduire ses émissions de gaz à effet de serre d'un tiers environ",
  "Moins d'un tiers" = "En raison de son rôle, la recherche publique peut bénéficier d'un statut dérogatoire, c'est-à-dire fournir des efforts m"
)
knitr::kable(freq(climat$solreducrech3))
knitr::kable(round(lprop(table(climat$discipline_agr4, climat$solreducrech3))))
knitr::kable(round(lprop(table(climat$sitpro, climat$solreducrech3))))
```

# Pratiques

## Vols en avion

Les traitements de cette section portent seulement sur les chercheurs

```{r}
# # sous base seulement recherche
climat_recherche <- subset(climat, ! sitpro %in% c(
  "Ingénieur·e d'études", "Assistant ingénieur·e", "Technicien·ne",
  "Chargé·e d'études/de mission","Adjoint·e technique",
  "Autre"))

```

### Motifs des vols par discipline


```{r}

a <- tapply(climat_recherche$volsdist_totterrain, 
            climat_recherche$discipline_agr4, mean, na.rm=T)
b <- tapply(climat_recherche$volsdist_totsejrech, 
            climat_recherche$discipline_agr4, mean, na.rm=T)
c <- tapply(climat_recherche$volsdist_totworkshop, 
            climat_recherche$discipline_agr4, mean, na.rm=T)
d <- tapply(climat_recherche$volsdist_totcours, 
            climat_recherche$discipline_agr4, mean, na.rm=T)
e <- tapply(climat_recherche$volsdist_totjury, 
            climat_recherche$discipline_agr4, mean, na.rm=T)
f <- tapply(climat_recherche$volsdist_totfinanc, 
            climat_recherche$discipline_agr4, mean, na.rm=T)
g <- tapply(climat_recherche$volsdist_toteval, 
            climat_recherche$discipline_agr4, mean, na.rm=T)
h <- tapply(climat_recherche$volsdist_totautre, 
            climat_recherche$discipline_agr4, mean, na.rm=T)
j <- tapply(climat_recherche$volsdist_totconf, 
            climat_recherche$discipline_agr4, mean, na.rm=T)
total <- tapply(climat_recherche$volsdist_tot, 
            climat_recherche$discipline_agr4, mean, na.rm=T)

table <- cbind(a,b,c,d,e,f,g,h,j, total)
colnames(table) <- c("Terrain et données",
                     "Séjour de recherche",
                     "Workshop",
                     "Cours et formations",
                     "jury",
                     "financ",
                     "eval",
                     "autre",
                     "Conférences", 
                     "total")


table <- as.data.frame(as.table(table)) # j'ai jamais compris le rôle de cette ligne mais ça fait ce que je veux
niveaux <- names(sort(tapply(climat_recherche$volsdist_tot, 
                             climat_recherche$discipline_agr4, mean, na.rm=T)))
table$Var1 <- fct_relevel(table$Var1, niveaux)
table$Var2 <- fct_recode(table$Var2,
                         "Autres" = "jury",
                         "Autres" = "eval",
                         "Autres" = "financ",
                         "Autres"="autre")
#ordonnes par poids dans le total des distances parcourues
table$Var2 <- fct_relevel(table$Var2,
                          c("Autres","Cours et formations",
                            "Terrain et données",
                            "Workshop",
                            "Séjour de recherche",
                            "Conférences", 
                            "total"))

# cols <- brewer.pal(n=6, "Set2")
ggplot(table[table$Var2!="total",]) + 
  geom_bar(aes(x=Var1, y=Freq, fill=Var2), stat="identity")+
  coord_flip()+
  # scale_fill_manual(values=rev(as.vector(cols[1:6])))+
  scale_fill_paletteer_d("ggthemes::excel_Celestial")+
  labs(x="", y="Distance parcourue en avion en 2019 (km)", fill="")+
  guides(fill=guide_legend(reverse = TRUE))

```



```{r}
tableau <- table %>% pivot_wider(names_from=Var2, values_from=Freq) 
knitr::kable(tableau, digits =1)
# ça aurait été bien que ça marche comme ça mais il a plusieurs valeurs pour "Autres" (parce que j'ai regroupé des trucs ci dessus) alors il fait n'importe quoi...

```


```{r}
ggplot(table[table$Var2=="total",],
       aes(x=Var1, y=Freq)) +
  stat_summary(geom="bar", fun=mean, na.rm=TRUE) +
  stat_summary(
    geom="errorbar", fun.data=mean_cl_normal, 
    na.rm=TRUE, width=0.2)+
  coord_flip()+
  # scale_fill_manual(values=rev(as.vector(cols[1:6])))+
  scale_fill_paletteer_d("ggthemes::excel_Celestial")+
  labs(x="", y="Distance parcourue en avion (km)")
```




### Motifs des vols par statut


```{r}
## Recodage de climat$sitpro en climat$sitpro_reduite
climat_recherche$sitpro_reduite <- NULL
climat_recherche$sitpro_reduite <- fct_recode(climat_recherche$sitpro,
  "Doctorant·e contractuel·le" = "Doctorant·e CIFRE"
)

a <- tapply(climat_recherche$volsdist_totterrain, 
            climat_recherche$sitpro_reduite, mean, na.rm=T)
b <- tapply(climat_recherche$volsdist_totsejrech, 
            climat_recherche$sitpro_reduite, mean, na.rm=T)
c <- tapply(climat_recherche$volsdist_totworkshop, 
            climat_recherche$sitpro_reduite, mean, na.rm=T)
d <- tapply(climat_recherche$volsdist_totcours, 
            climat_recherche$sitpro_reduite, mean, na.rm=T)
e <- tapply(climat_recherche$volsdist_totjury, 
            climat_recherche$sitpro_reduite, mean, na.rm=T)
f <- tapply(climat_recherche$volsdist_totfinanc, 
            climat_recherche$sitpro_reduite, mean, na.rm=T)
g <- tapply(climat_recherche$volsdist_toteval, 
            climat_recherche$sitpro_reduite, mean, na.rm=T)
h <- tapply(climat_recherche$volsdist_totautre, 
            climat_recherche$sitpro_reduite, mean, na.rm=T)
j <- tapply(climat_recherche$volsdist_totconf, 
            climat_recherche$sitpro_reduite, mean, na.rm=T)
total <- tapply(climat_recherche$volsdist_tot, 
                climat_recherche$sitpro_reduite, mean, na.rm=T)

table <- cbind(a,b,c,d,e,f,g,h,j, total)
colnames(table) <- c("Terrain et données",
                     "Séjour de recherche",
                     "Workshop",
                     "Cours et formations",
                     "jury",
                     "financ",
                     "eval",
                     "autre",
                     "Conférences", 
                     "total")
table <- as.data.frame(as.table(table))
table$Var2 <- fct_recode(table$Var2,
                         "Autres" = "jury",
                         "Autres" = "eval",
                         "Autres" = "financ",
                         "Autres"="autre")
#ordonnes par poids dans le total des distances parcourues
table$Var2 <- fct_relevel(table$Var2,
                          c("Autres","Cours et formations",
                            "Terrain et données",
                            "Workshop",
                            "Séjour de recherche",
                            "Conférences", 
                            "total"))

table$Var1 <- fct_relevel(table$Var1,
                          c("Directeur·rice de recherche",
                            "Professeur·e des universités",
                            "Chargé·e de recherche",
                            "Maître·sse de conférences",
                            "Ingénieur·e de recherche",
                            "Post-doctorant·e",
                            "ATER",
                            "Doctorant·e contractuel·le",
                            "Ingénieur·e d'études",
                            "Assistant ingénieur·e",
                            "Technicien·ne",
                            "Chargé·e d'études/de mission",
                            "Adjoint·e technique",
                            "Autre")
)

ggplot(table[table$Var2!="total"&
               table$Var1%in%c(levels(table$Var1)[1:8]),]) + 
  geom_bar(aes(x=fct_rev(Var1), y=Freq, fill=Var2), stat="identity")+
  coord_flip()+
  # scale_fill_manual(values=rev(as.vector(cols[1:6])))+
  scale_fill_paletteer_d("ggthemes::excel_Celestial")+
  labs(x="", y="Distance parcourue en avion en 2019 (km)", fill="")+
  guides(fill=guide_legend(reverse = TRUE))

```



```{r}
tableau <- table %>% pivot_wider(names_from=Var2, values_from=Freq) 
knitr::kable(tableau, digits =1)
# ça aurait été bien que ça marche comme ça mais il a plusieurs valeurs pour "Autres" (parce que j'ai regroupé des trucs ci dessus) alors il fait n'importe quoi...

```



## Équipements informatiques
```{r echo=FALSE}
climat$ordis.5anstotalproplus0 <- ifelse(climat$ordis.5anstotalpro > 0, "Au moins un équipement de moins de 5 ans", "Aucun équipement de moins de 5 ans")
climat$ordis.nbtotalproplus1 <- ifelse(climat$ordis.nbtotalpro > 1, "Plusieurs équipements", "Aucun ou un seul équipement")
climat$ordis.tousindisp <- ifelse(climat$ordis.nbtotalpro > climat$ordis.indisptotalpro, "Tous les équipements jugés indispensables", "Certains équipements jugés non indispensables")

knitr::kable(freq(climat$ordis.5anstotalproplus0))
knitr::kable(freq(climat$ordis.nbtotalproplus1))
knitr::kable(round(lprop(table(climat$ordis.nbtotalproplus1, climat$ordis.tousindisp))))

knitr::kable(round(lprop(table(climat$discipline_agr4, climat$ordis.5anstotalproplus0))))
knitr::kable(round(lprop(table(climat$discipline_agr4, climat$ordis.nbtotalproplus1))))
knitr::kable(round(lprop(table(climat$discipline_agr4, climat$ordis.tousindisp))))

knitr::kable(round(lprop(table(climat$sitpro, climat$ordis.5anstotalproplus0))))
knitr::kable(round(lprop(table(climat$sitpro, climat$ordis.nbtotalproplus1))))
```

## Reliquat de budget

```{r echo=FALSE}
knitr::kable(freq(ifelse(climat$reliquat.avion != "Je n'ai pas eu à utiliser de reliquat de budget" | climat$reliquat.ordi != "Je n'ai pas eu à utiliser de reliquat de budget", "A eu un reliquat de budget à dépenser", "N'a pas eu de reliquat à dépenser")))
```

Avoir utilisé un reliquat de budget pour payer du matériel informatique non indispensable :
```{r echo=FALSE}
knitr::kable(freq(climat$reliquat.ordi))
knitr::kable(freq(fct_recode(climat$reliquat.ordi, NULL="Je n'ai pas eu à utiliser de reliquat de budget")))
knitr::kable(round(lprop(table(climat$discipline_agr4, climat$reliquat.ordi))))
knitr::kable(round(lprop(table(climat$sitpro, climat$reliquat.ordi))))
```

Avoir utilisé un reliquat de budget pour payer des déplacements en avion non indispensables :
```{r echo=FALSE}
knitr::kable(freq(climat$reliquat.avion))
knitr::kable(freq(fct_recode(climat$reliquat.avion, NULL="Je n'ai pas eu à utiliser de reliquat de budget")))
knitr::kable(round(lprop(table(climat$discipline_agr4, climat$reliquat.avion))))
knitr::kable(round(lprop(table(climat$sitpro, climat$reliquat.avion))))
```

# Solutions

## Réductions individuelles des émissions de GES dans le cadre professionnel d'ici à 2030

Êtes-vous prêt·e à réduire vos émissions de gaz à effet de serre d’ici à 2030 dans les domaines suivants ?

```{r echo=FALSE}
dat <- rbind(data.frame(variable="Les expériences et observations\nscientifiques", valeur=climat$solreducperso.exp),
             data.frame(variable="Les déplacements pour missions de terrain,\nd'observation ou de collecte de données", valeur=climat$solreducperso.donnees),
             data.frame(variable="Les déplacements domicile-travail\nen voiture, moto, scooter ou avion", valeur=climat$solreducperso.domicile),
             data.frame(variable="L'équipement en postes informatiques\net sa fréquence de renouvellement", valeur=climat$solreducperso.info),
             data.frame(variable="Les vols en avion\npour les conférences, réunions, congrès", valeur=climat$solreducperso.conf)) %>%
  mutate(variable=factor(variable, levels=unique(variable)),
         valeur=fct_relevel(valeur, c("Oui, d'au moins un tiers", "Oui, mais de moins d'un tiers", "Non, car elles sont déjà très basses", "Sans opinion", "Non")))

knitr::kable(table_multi(dat))
# 
# res <- group_by(dat, variable) %>% drop_na() %>% filter(valeur != "Non concerné·e") %>% count(valeur=valeur == "Non") %>% transmute(valeur, pourcent=round(n/sum(n)*100)) %>% pivot_wider(names_from=valeur, values_from=pourcent) %>% select(`TRUE`)
# mat <- as.matrix(res[,-1])
# mat <- cbind(mat, Total=100)
# rownames(mat) <- sub("\n", " ", res[[1]])
# mat


```

Proportion de réponses « Non », en excluant les non concernés :
```{r echo=FALSE, results='asis', fig.height=6}
knitr::kable(round(
cbind("Les expériences et observations scientifiques"=lprop(table(climat$discipline_agr4, climat$solreducperso.exp)[, levels(climat$solreducperso.exp) != "Non concerné·e"], drop = F)[,"Non"],
      "Les déplacements pour missions de terrain, d'observation ou de collecte de données"=lprop(table(climat$discipline_agr4, climat$solreducperso.donnees)[, levels(climat$solreducperso.donnees) != "Non concerné·e"], drop = F)[,"Non"],
      "Les déplacements domicile-travail en voiture, moto, scooter ou avion"=lprop(table(climat$discipline_agr4, climat$solreducperso.domicile)[, levels(climat$solreducperso.domicile) != "Non concerné·e"], drop = F)[,"Non"], 
      "L'équipement en postes informatiques et sa fréquence de renouvellement"=lprop(table(climat$discipline_agr4, climat$solreducperso.info)[, levels(climat$solreducperso.info) != "Non concerné·e"], drop = F)[,"Non"], 
      "Les vols en avion pour les conférences, réunions, congrès"=lprop(table(climat$discipline_agr4, climat$solreducperso.conf)[, levels(climat$solreducperso.conf) != "Non concerné·e"], drop = F)[,"Non"]
)))

knitr::kable(round(
cbind("Les expériences et observations scientifiques"=lprop(table(climat$sitpro, climat$solreducperso.exp)[, levels(climat$solreducperso.exp) != "Non concerné·e"], drop = F)[,"Non"],
      "Les déplacements pour missions de terrain, d'observation ou de collecte de données"=lprop(table(climat$sitpro, climat$solreducperso.donnees)[, levels(climat$solreducperso.donnees) != "Non concerné·e"], drop = F)[,"Non"],
      "Les déplacements domicile-travail en voiture, moto, scooter ou avion"=lprop(table(climat$sitpro, climat$solreducperso.domicile)[, levels(climat$solreducperso.domicile) != "Non concerné·e"], drop = F)[,"Non"], 
      "L'équipement en postes informatiques et sa fréquence de renouvellement"=lprop(table(climat$sitpro, climat$solreducperso.info)[, levels(climat$solreducperso.info) != "Non concerné·e"], drop = F)[,"Non"], 
      "Les vols en avion pour les conférences, réunions, congrès"=lprop(table(climat$sitpro, climat$solreducperso.conf)[, levels(climat$solreducperso.conf) != "Non concerné·e"], drop = F)[,"Non"]
))[c("Directeur·rice de recherche", "Professeur·e des universités", "Chargé·e de recherche", "Maître·sse de conférences", 
"Ingénieur·e de recherche", "Ingénieur·e d'études", "Assistant ingénieur·e", 
"Technicien·ne", "Chargé·e d'études/de mission", "Adjoint·e technique", 
"Autre"),])

drop_na(dat) %>%
  filter(valeur != "Non concerné·e") %>%
  ggplot(aes(x=variable)) +
  geom_bar(aes(fill=fct_rev(valeur)), position="fill") +
  scale_fill_manual(values=c("#d7191c", "light grey", "#3690c0", "#66bd63", "#1a9641")) +
  scale_y_continuous(labels=scales::percent_format(),
                     sec.axis=sec_axis(~ 1-., labels=scales::percent_format())) +
  coord_flip() + labs(fill="") +
  theme(legend.position="bottom") +
  guides(fill=guide_legend(reverse = TRUE, nrow=3, byrow=TRUE)) +
  labs(y="Proportion des répondant·es", x="",
       title="Êtes-vous prêt·e à réduire vos émissions de gaz à effet de serre\nd’ici à 2030 dans les domaines suivants ?") +
  source_champ(max(table(filter(drop_na(dat), valeur != "Non concerné·e")$variable)),
               "Note : la proportion de personnes concernées varie selon la question
               Lecture : 32% des répondant·es déclarent ne pas pouvoir réduire leurs émissions liées aux vols pour les conférences\ncar elles sont déjà très basses")
```

## Risques liés à la réduction des vols

Quels seraient les risques liés à la mise en place d'une politique de réduction des vols professionnels en avion dans la recherche ?

```{r echo=FALSE, results='asis', fig.height=6, fig.width=7.5}
dat <- rbind(data.frame(variable="Réduire certains avantages\nque vous apporte votre métier", valeur=climat$solrisqreducavion.avantages),
             data.frame(variable="Réduire votre accès aux financements", valeur=climat$solrisqreducavion.fin),
             data.frame(variable="Diminuer la qualité de vos travaux", valeur=climat$solrisqreducavion.qual),
             data.frame(variable="Diminuer la diffusion de vos travaux", valeur=climat$solrisqreducavion.diffusion),
             data.frame(variable="Isoler la recherche française\ndu reste du monde", valeur=climat$solrisqreducavion.isoler),
             data.frame(variable="Accroître la bureaucratie", valeur=climat$solrisqreducavion.bureaucratie),
             data.frame(variable="Vous gêner pour l’accès à certains terrains\nou la collecte/production de certaines données", valeur=climat$solrisqreducavion.donnees),
             data.frame(variable="Gêner l’insertion des jeunes chercheurs", valeur=climat$solrisqreducavion.insertion)) %>%
    mutate(variable=factor(variable, levels=unique(variable)),
           valeur=fct_relevel(valeur, c("C'est peu probable", "C'est probable mais ce n'est pas un problème", "Sans opinion", "C'est probable et c'est un problème")))

knitr::kable(table_multi(dat))

drop_na(dat) %>%
    filter(valeur != "Non concerné·e") %>%
    ggplot(aes(x=variable)) +
    geom_bar(aes(fill=fct_rev(valeur)), position="fill") +
    scale_fill_manual(values=c("#d7191c", "light grey", "#a6d96a", "#1a9641")) +
    scale_y_continuous(labels=scales::percent_format(),
                       sec.axis=sec_axis(~ 1-., labels=scales::percent_format())) +
    coord_flip() + labs(fill="") +
    theme(legend.position="bottom") +
    guides(fill=guide_legend(reverse = TRUE, nrow=2, byrow=TRUE)) +
    labs(y="Proportion des répondant·es", x="",
         title="Quels seraient les risques liés à la mise en place d'une politique\nde réduction des vols professionnels en avion dans la recherche ?") +
    source_champ(max(table(filter(drop_na(dat), valeur != "Non concerné·e")$variable)),
                 "Note : la proportion de personnes concernées varie selon la question
Lecture : 54% des répondant·es pensent qu'il est probable qu'une réduction du nombre des vols\nnuise à l'insertion des jeunes chercheurs et que c'est un problème")
```


## Réductions individuelles des émissions de GES des dispositifs expérimentaux d'ici à 2030

Êtes-vous prêt·e à réduire d'ici à 2030 les émissions de gaz à effet de serre liées à la fabrication et au fonctionnement du matériel destiné à vos expériences et observations scientifiques, par les moyens suivants ?

```{r echo=FALSE, fig.height=6}
dat <- rbind(data.frame(variable="En utilisant moins d'équipements\ndans les dispositifs expérimentaux", valeur=climat$solreducmateriel.moins),
             data.frame(variable="En l'utilisant moins fréquemment\nou moins intensivement", valeur=climat$solreducmateriel.util),
             data.frame(variable="En utilisant ou en développant\ndes dispositifs plus simples (low tech)", valeur=climat$solreducmateriel.lowtech),
             data.frame(variable="En renouvelant le matériel\nmoins fréquemment", valeur=climat$solreducmateriel.renouv)) %>%
    mutate(variable=factor(variable, levels=unique(variable)),
           valeur=fct_relevel(valeur, c("Oui, d'au moins un tiers", "Oui, mais de moins d'un tiers", "Non, car elles sont déjà très basses", "Sans opinion", "Non")))

knitr::kable(table_multi(dat, c("Oui, d'au moins un tiers", "Oui, mais de moins d'un tiers", "Non, car elles sont déjà très basses", "Non",  "Sans opinion")))

drop_na(dat) %>%
    filter(valeur != "Non concerné·e") %>%
    ggplot(aes(x=variable)) +
    geom_bar(aes(fill=fct_rev(valeur)), position="fill") +
    scale_fill_manual(values=c("#d7191c", "light grey", "#3690c0", "#66bd63", "#1a9641")) +
    scale_y_continuous(labels=scales::percent_format(),
                       sec.axis=sec_axis(~ 1-., labels=scales::percent_format())) +
    coord_flip() + labs(fill="") +
    theme(legend.position="bottom") +
    guides(fill=guide_legend(reverse = TRUE, nrow=3, byrow=TRUE)) +
    labs(y="Proportion parmi les répondant·es utilisant un dispositif expérimental", x="",
         title="Êtes-vous prêt·e à réduire d'ici à 2030 les émissions de gaz à effet de serre\nliées à la fabrication et au fonctionnement du matériel destiné\nà vos expériences et observations scientifiques, par les moyens suivants ?",
         caption=sprintf("Note : la proportion de personnes concernées varie selon la question
Lecture : 34%% des répondant·es déclarent ne pas pouvoir réduire leurs émissions en renouvelant\nle matériel moins fréquemment car elles sont déjà très basses.
Source : Enquête « Les personnels de la recherche face au changement climatique », Labos 1point5, 2020
Champ : personnels permanents affiliés à une unité du CNRS, utilisant un dispositif expérimental (n=%i)", max(table(filter(drop_na(dat), valeur != "Non concerné·e")$variable))))
```


## Risques liés à la réduction des émissions de GES des dispositifs expérimentaux

Quels seraient les risques liés à une politique de réduction des émissions de gaz à effet de serre liées à la fabrication et au fonctionnement du matériel destiné aux expériences et aux observations scientifiques ?

```{r echo=FALSE, fig.height=6, fig.width=7.5}
dat <- rbind(data.frame(variable="Diminuer la qualité de vos travaux", valeur=climat$solrisqreducmateriel.qual),
             data.frame(variable="Vous faire prendre du retard\npar rapport aux équipes concurrentes", valeur=climat$solrisqreducmateriel.retard),
             data.frame(variable="Réduire votre accès aux financements", valeur=climat$solrisqreducmateriel.fin),
             data.frame(variable="Réduire votre nombre de publications", valeur=climat$solrisqreducmateriel.publi),
             data.frame(variable="Vous imposer un changement\nde thèmes de recherche", valeur=climat$solrisqreducmateriel.themes)) %>%
    mutate(variable=factor(variable, levels=rev(unique(variable))),
           valeur=fct_relevel(valeur, c("C'est probable et c'est un problème", "Sans opinion", "C'est probable mais ce n'est pas un problème", "C'est peu probable")))

knitr::kable(table_multi(dat, rev(levels(dat$valeur))))

drop_na(dat) %>%
    filter(valeur != "Non concerné·e") %>%
    ggplot(aes(x=variable)) +
    geom_bar(aes(fill=valeur), position="fill") +
    scale_fill_manual(values=c("#d7191c", "light grey", "#a6d96a", "#1a9641")) +
    scale_y_continuous(labels=scales::percent_format(),
                       sec.axis=sec_axis(~ 1-., labels=scales::percent_format())) +
    coord_flip() + labs(fill="") +
    theme(legend.position="bottom") +
    guides(fill=guide_legend(reverse = TRUE, nrow=2, byrow=TRUE)) +
    labs(y="Proportion parmi les répondant·es utilisant un dispositif expérimental", x="",
         title="Quels seraient les risques liés à une politique de réduction des émissions\nde gaz à effet de serre liées à la fabrication et au fonctionnement\ndu matériel destiné aux expériences et aux observations scientifiques ?",
         caption=sprintf("Note : la proportion de personnes concernées varie selon la question
Lecture : 48%% des répondant·es pensent qu'il est probable qu'une politique de réduction des émissions\nliées aux expériences et observations diminue la qualité de leurs travaux, et que c'est un problème
Source : Enquête « Les personnels de la recherche face au changement climatique », Labos 1point5, 2020
Champ : personnels affiliés à une unité du CNRS, utilisant un dispositif expérimental (n=%i)", max(table(filter(drop_na(dat), valeur != "Non concerné·e")$variable))))
```

## Solutions institutionnelles

Quelles actions les institutions et laboratoires de recherche devraient-ils mettre en œuvre pour réduire leurs émissions de gaz à effet de serre ?

```{r echo=FALSE, fig.height=7, fig.width=7.5}
dat <- rbind(data.frame(variable="Ajouter les émissions carbone parmi les principaux\ncritères de sélection des projets à financer", valeur=climat$solinstit.selection),
             data.frame(variable="Imposer une limite au nombre de vols\nen avion par personne", valeur=climat$solinstit.limitevols),
             data.frame(variable="Financer des initiatives de compensation carbone", valeur=climat$solinstit.compensation),
             data.frame(variable="Diminuer le poids des conférences et présentations\nà l’étranger dans les évaluations de carrière", valeur=climat$solinstit.conf),
             data.frame(variable="Dresser et diffuser régulièrement\ndes bilans carbone détaillés", valeur=climat$solinstit.bilanges),
             data.frame(variable="Proscrire les vols en avion lorsque\nle trajet en train prend moins de 6 heures", valeur=climat$solinstit.vols6h),
             data.frame(variable="Ne pas renouveler le matériel informatique qui fonctionne\navant un minimum de 5 ans d’ancienneté", valeur=climat$solinstit.info),
             data.frame(variable="Financer le train même lorsque c'est plus cher\nou allonge la durée de la mission", valeur=climat$solinstit.train),
             data.frame(variable="Lors de l'organisation d’événements, favoriser les prestataires\nproposant des menus locaux ou végétariens", valeur=climat$solinstit.vege),
             data.frame(variable="Lors du renouvellement des équipements, privilégier ceux\nqui consomment moins d'énergie même s'ils sont plus coûteux", valeur=climat$solinstit.equip)) %>%
    mutate(variable=factor(variable, levels=unique(variable)),
           valeur=fct_relevel(valeur, c("C'est prioritaire", "C'est secondaire", "Sans opinion", "Il ne faut pas le mettre en œuvre")))

knitr::kable(table_multi(dat))

drop_na(dat) %>%
    ggplot(aes(x=variable)) +
    geom_bar(aes(fill=fct_rev(valeur)), position="fill") +
    scale_fill_manual(values=c("#d7191c", "light grey", "#a6d96a", "#1a9641")) +
    scale_y_continuous(labels=scales::percent_format(),
                       sec.axis=sec_axis(~ 1-., labels=scales::percent_format())) +
    coord_flip() + labs(fill="") +
    theme(legend.position="bottom") +
    guides(fill=guide_legend(reverse = TRUE, nrow=2, byrow=TRUE)) +
    labs(y="Proportion des répondant·es", x="",
         title="Quelles actions les institutions et laboratoires\nde recherche devraient-ils mettre en œuvre\npour réduire leurs émissions de gaz à effet de serre ?") +
  source_champ(max(table(drop_na(dat)$variable)),
               "Lecture : pour 75% des répondant·es, il est prioritaire de privilégier les équipements qui consomment moins d'énergie")
```