---
title: Premiers résultats de l’enquête « Les personnels de la recherche face au changement
  climatique »
output:
  html_document:
    fig_width: 7.5
    fig_height: 4.5
    fontsize: 12pt
    highlight: haddock
    number_sections: yes
    theme: united
    toc: yes
    toc_float: yes
---

```{r preparation, echo=FALSE, message=FALSE}
library(tidyverse)
library(ggplot2)
load("climat.RData")
source("recodages.R", encoding = "UTF-8")
theme_set(theme_minimal() + theme(plot.title=element_text(size=11)))
update_geom_defaults("bar", list(fill="#045a8d"))
update_geom_defaults("col", list(fill="#045a8d"))

texte_legende <- sprintf("Source : Enquête « Les personnels de la recherche face au changement climatique », Labos 1point5, 2020\nChamp : personnels affiliés à une unité du CNRS")
source_champ <- function(n=NA) {
  if(is.na(n))
    labs(caption=texte_legende)
  else
    labs(caption=paste0(texte_legende, " (n=", n, ")"))
}
```

# Informations générales

## Statut d'emploi

```{r echo=FALSE}
ggplot(drop_na(climat, statut),
       aes(y=fct_rev(statut), x=..prop.., group=1)) +
  geom_bar() +
  scale_x_continuous(labels=function(x) scales::percent(x, 1)) +
  coord_cartesian(xlim=c(0, 0.69)) +
  geom_text(aes(label=scales::percent(..prop.., accuracy=0.1, decimal.mark=",")),
            stat="count", position=position_dodge(.9),
            hjust=-0.2, size=3) +
  labs(x="Proportion des répondant·es", y="",
       title="Statut d'emploi principal") +
  source_champ(nrow(drop_na(climat, statut)))
```

## Situation professionnelle

```{r echo=FALSE}
ggplot(drop_na(climat, sitpro),
       aes(y=fct_rev(sitpro), x=..prop.., group=1)) +
  geom_bar() +
  scale_x_continuous(labels=function(x) scales::percent(x, 1)) +
  coord_cartesian(xlim=c(0, 0.17)) +
  geom_text(aes(label=scales::percent(..prop.., accuracy=1, decimal.mark=",")),
            stat="count", position=position_dodge(.9),
            hjust=-0.2, size=3) +
  labs(x="Proportion des répondant·es", y="",
       title="Situation professionnelle principale") +
  source_champ(nrow(drop_na(climat, sitpro)))
```


## Doctorant·es

Il y a 18% de doctorant·es dans l'échantillon.

## Disciplines et BAP


```{r echo=FALSE}
ggplot(drop_na(climat, discipline_agr),
       aes(y=fct_rev(discipline_agr), x=..prop.., group=1)) +
  geom_bar() +
  scale_x_continuous(labels=function(x) scales::percent(x, 1)) +
  coord_cartesian(xlim=c(0, 0.15)) +
  geom_text(aes(label=scales::percent(..prop.., accuracy=1, decimal.mark=",")),
            stat="count", position=position_dodge(.9),
            hjust=-0.2, size=3) +
  labs(x="Proportion des répondant·es", y="",
       title="Discipline principale") +
  source_champ(nrow(drop_na(climat, discipline_agr)))
```
```{r echo=FALSE}
drop_na(climat, bap) %>%
  filter(bap != "Je ne sais pas") %>%
  ggplot(aes(y=fct_rev(bap), x=..prop.., group=1)) +
  geom_bar() +
  scale_x_continuous(labels=function(x) scales::percent(x, 1)) +
  coord_cartesian(xlim=c(0, 0.21)) +
  geom_text(aes(label=scales::percent(..prop.., accuracy=1, decimal.mark=",")),
            stat="count", position=position_dodge(.9),
            hjust=-0.2, size=3) +
  labs(x="Proportion des répondant·es ITA", y="",
       title="Branche d'activité professionnelle (BAP) des ITA") +
  source_champ(nrow(drop_na(climat, bap)))

```


# Votre position vis-à-vis de l’environnement et de la recherche

## Activités humaines et changement climatique
```{r echo=FALSE}
climat$acthum3 <- fct_collapse(climat$acthum2,
                               "Oui, elles jouent un grand rôle\nou en sont l'unique cause"=c("Oui, elles en sont l'unique cause", 
                                 "Oui, elles jouent un grand rôle"))
pal <- RColorBrewer::brewer.pal(6, "RdYlGn")
ggplot(drop_na(climat, acthum3),
       aes(y=fct_rev(acthum3), x=..prop.., group=1)) +
  geom_bar(fill=c("light grey", pal[c(1, 2, 4, 6)])) +
  scale_x_continuous(labels=function(x) scales::percent(x, 1)) +
  coord_cartesian(xlim=c(0, 1)) +
  geom_text(aes(label=scales::percent(..prop.., accuracy=0.1, decimal.mark=",")),
            stat="count", position=position_dodge(.9),
            hjust=-0.2, size=3) +
  labs(x="Proportion des répondant·es", y="",
       title="Les activités humaines sont-elles la cause du changement climatique\n(hausse des températures depuis une centaine d'années) ?") +
  source_champ(nrow(drop_na(climat, acthum3)))
```

## Préoccupation par rapport au changement climatique
```{r echo=FALSE}
pal <- RColorBrewer::brewer.pal(9, "RdYlBu")
ggplot(drop_na(climat, preoccupe),
       aes(y=fct_relevel(preoccupe, "Sans opinion"), x=..prop.., group=1)) +
  geom_bar(fill=c("light grey", "#74add1", "#fee090", "#fdae61", "#f46d43", "#d73027")) +
  scale_x_continuous(labels=function(x) scales::percent(x, 1)) +
  coord_cartesian(xlim=c(0, 0.42)) +
  geom_text(aes(label=scales::percent(..prop.., accuracy=0.1, decimal.mark=",")),
            stat="count", position=position_dodge(.9),
            hjust=-0.2, size=3) +
  labs(x="Proportion des répondant·es", y="",
       title="Dans quelle mesure êtes-vous préoccupé·e par le changement climatique ?") +
  source_champ(nrow(drop_na(climat, preoccupe)))

```

## Evolution des préoccupations 
```{r echo=FALSE}
pal <- RColorBrewer::brewer.pal(9, "RdYlBu")
ggplot(drop_na(climat, pluspreoccupe),
       aes(y=fct_relevel(pluspreoccupe, "Sans opinion"), x=..prop.., group=1)) +
  geom_bar(fill=c("light grey","#d73027", "#f46d43","#dfc27d", "#e5f5f9", "#74add1" )) +
  scale_x_continuous(labels=function(x) scales::percent(x, 1)) +
  coord_cartesian(xlim=c(0, 0.60)) +
  geom_text(aes(label=scales::percent(..prop.., accuracy=0.1, decimal.mark=",")),
            stat="count", position=position_dodge(.9),
            hjust=-0.2, size=3) +
  theme(plot.title=element_text(size=10), plot.subtitle=element_text(size=8)) +
  labs(x="Proportion des répondant·es", y="",
       title="Êtes-vous plus ou moins préoccupé·e par le changement climatique qu'il y a 5 ans?") +
  source_champ(nrow(drop_na(climat, pluspreoccupe)))
```

## Changement des pratiques
```{r echo=FALSE}
pal <- RColorBrewer::brewer.pal(9, "RdYlBu")
ggplot(drop_na(climat, chgtpratique),
       aes(y=fct_relevel(fct_rev(chgtpratique), "Sans opinion"), x=..prop.., group=1)) +
  geom_bar(fill=c("light grey", "#d7191c", "#fdae61", "#a6d96a", "#1a9641")) +
  scale_x_continuous(labels=function(x) scales::percent(x, 1)) +
  coord_cartesian(xlim=c(0, 0.60)) +
  geom_text(aes(label=scales::percent(..prop.., accuracy=1, decimal.mark=",")),
            stat="count", position=position_dodge(.9),
            hjust=-0.2, size=3) +
  theme(plot.title=element_text(size=10), plot.subtitle=element_text(size=8)) +
  labs(x="Proportion des répondant·es", y="",
       title="Pensez−vous que l'urgence climatique exige des changements profonds\ndans la pratique de nos métiers ?",
      
       caption="Source : Enquête « Les personnels de la recherche face au changement climatique », Labos 1point5, 2020\nChamp : personnels affiliés à une unité du CNRS (n=6342)")
```

# Vos pratiques et celles de votre laboratoire


## Actions mises en œuvre dans les laboratoires/unités

```{r echo=FALSE}
dat <- rbind(data.frame(variable="Vous pouvez trier vos déchets", valeur=climat$labopratiques.tri),
             data.frame(variable="Vous êtes encouragé·e à prendre le train\nplutôt que l'avion", valeur=climat$labopratiques.train),
              data.frame(variable="Il existe une charte/un groupe de travail/un·e responsable\npour réduire l'empreinte écologique des activités de recherche", valeur=climat$labopratiques.charte),
              data.frame(variable="Des mesures ont été mises en œuvre pour limiter\n l'impact environnemental des pots/buffets", valeur=climat$labomesures.pots)) %>%
     mutate(variable=factor(variable, levels=unique(variable)),
           valeur=fct_relevel(valeur, c("Oui", "Non, mais la question a été abordée", "Non concerné·e", "Non", "Je ne sais pas")))

drop_na(dat) %>%
    ggplot(aes(x=variable)) +
    geom_bar(aes(fill=fct_rev(valeur)), position="fill") +
    scale_fill_manual(values=c("light grey", "#d7191c", "grey", "#a6d96a", "#1a9641")) +
     scale_y_continuous(labels=scales::percent_format(),
                        sec.axis=sec_axis(~ 1-., labels=scales::percent_format())) +
     coord_flip() + labs(fill="") +
     theme(legend.position="bottom") +
     guides(fill=guide_legend(reverse = TRUE, nrow=3, byrow=TRUE)) +
     labs(y="Proportion des répondant·es", x="",
          title="Actions mises en œuvre 
          dans les laboratoires/unités de recherche :") +
     source_champ()
```

## Matériel informatique utilisé

```{r echo=FALSE, message=FALSE}
informatique<- climat %>% 
  select(starts_with("ordis.")) %>%
  pivot_longer(everything(),
               names_to = c(".value", "set"),
               names_sep = "_") 

informatique<-aggregate( informatique[,2:8], informatique[,1], FUN = sum, na.rm=T)

infoTot<-data.frame(cbind(informatique[, 1], rowSums(informatique[, 2:8])))

infoTot$NbOrdi<-as.numeric(infoTot$X2)

infoTot<- infoTot %>% mutate(prop=NbOrdi/NbOrdi[which(X1=="nb")])

infoTot<-infoTot[1:2,]

infoTot$X1[infoTot$X1=="5ans"]<-"Ordinateur/tablette de moins de 5 ans"
infoTot$X1[infoTot$X1=="indisp"]<-"Ordinateur/tablette jugé·e indispensable"


ggplot(infoTot,  aes(x=prop, y=X1 )) +
  geom_col() +
  scale_x_continuous(labels=function(x) scales::percent(x, 1)) +
  geom_text(aes(label=scales::percent(prop, accuracy=1, decimal.mark=",")),
            position=position_dodge(.9),
            hjust=-0.2, size=3)+
  labs(y="", x="Part de l'ensemble des ordinateurs et tablettes",
       title="Part des ordinateurs et tablettes ayant moins de 5 ans ou 
       jugé·es indispensables") +
  source_champ()

```



```{r echo=FALSE, message=FALSE}

informatique<- informatique %>% 
  pivot_longer(ordis.partage:ordis.tabletteperso,
               names_to = "TypeOrdi",
               values_to= "NombreOrdi") %>%
  mutate(prop=NombreOrdi/sum(NombreOrdi))

informatique$TypeOrdi[informatique$TypeOrdi=="ordis.partage"]<-"Ordinateurs partagés au laboratoire"
informatique$TypeOrdi[informatique$TypeOrdi=="ordis.fixepro"]<-"Ordinateurs fixes individuels achetés\navec des financements pros"
informatique$TypeOrdi[informatique$TypeOrdi=="ordis.fixeperso"]<-"Ordinateurs fixes individuels achetés\npar vous"
informatique$TypeOrdi[informatique$TypeOrdi=="ordis.portablepro"]<-"Ordinateurs portables individuels achetés\navec des financements pros"
informatique$TypeOrdi[informatique$TypeOrdi=="ordis.portableperso"]<-"Ordinateurs portables individuels achetés\npar vous"
informatique$TypeOrdi[informatique$TypeOrdi=="ordis.tablettepro"]<-"Tablettes achetées\navec des financements pros"
informatique$TypeOrdi[informatique$TypeOrdi=="ordis.tabletteperso"]<-"Tablettes achetées\npar vous"


informatique$set[informatique$set=="nb"]<-"Tous ordinateurs/tablettes"
informatique$set[informatique$set=="5ans"]<-"De moins de 5 ans"
informatique$set[informatique$set=="indisp"]<-"Jugé·es indispensables"

ggplot(informatique,  aes(x=prop, y=fct_reorder(TypeOrdi, prop), fill= set )) +
  geom_col(position = "dodge") +
  scale_x_continuous(labels=function(x) scales::percent(x, 1)) +
  geom_text(aes(label=scales::percent(prop, accuracy=0.1, decimal.mark=",")),
            position=position_dodge(.9),
            hjust=-0.2, size=3) +
  coord_cartesian(xlim=c(0, 0.16)) +
  labs(y="", x="Part de l'ensemble des ordinateurs et tablettes", fill="",
       title="Ordinateurs utilisés, selon leur type 
       (fixe, portable, tablette) et leur qualité 
       (moins de 5 ans ou indispensable)",
       caption="Source : Enquête « Les personnels de la recherche face au changement climatique »,\nLabos 1point5, 2020\nChamp : personnels affiliés à une unité du CNRS")

```

## Raisons du dernier changement d'ordinateur

```{r echo=FALSE}
aumoinsunecochee <- rowSums(!is.na(select(climat, starts_with("chgtordi.")))) > 0
chgtOrdi<- climat %>% 
  select(starts_with("chgtordi.")) %>%
  pivot_longer(everything(),
               names_to = c(".value", "TypeRaisonChgtOrdi"),
               names_sep = "(\\.)") %>% group_by(TypeRaisonChgtOrdi) %>%
  count(chgtordi) %>% filter(chgtordi=="Oui") %>%
  mutate(prop=n/sum(aumoinsunecochee))

chgtOrdi$TypeRaisonChgtOrdi[chgtOrdi$TypeRaisonChgtOrdi=="fctplusbien"]<-"Il ne fonctionnait plus très bien"
chgtOrdi$TypeRaisonChgtOrdi[chgtOrdi$TypeRaisonChgtOrdi=="puissant"]<-"Il n’était pas assez puissant"
chgtOrdi$TypeRaisonChgtOrdi[chgtOrdi$TypeRaisonChgtOrdi=="jamais"]<-"Je n’ai jamais changé mon ordinateur à usage professionnel"
chgtOrdi$TypeRaisonChgtOrdi[chgtOrdi$TypeRaisonChgtOrdi=="misajour"]<-"Il ne pouvait plus être mis à jour"
chgtOrdi$TypeRaisonChgtOrdi[chgtOrdi$TypeRaisonChgtOrdi=="propose"]<-"On me l’a proposé/j’en avais l’opportunité"
chgtOrdi$TypeRaisonChgtOrdi[chgtOrdi$TypeRaisonChgtOrdi=="contrat"]<-"J’ai eu un nouveau contrat de travail"
chgtOrdi$TypeRaisonChgtOrdi[chgtOrdi$TypeRaisonChgtOrdi=="fctplus"]<-"Il ne fonctionnait plus du tout"
chgtOrdi$TypeRaisonChgtOrdi[chgtOrdi$TypeRaisonChgtOrdi=="mieux"]<-"J’en voulais un mieux (meilleure autonomie, écran, etc.)"
chgtOrdi$TypeRaisonChgtOrdi[chgtOrdi$TypeRaisonChgtOrdi=="autre"]<-"Autre"
chgtOrdi$TypeRaisonChgtOrdi[chgtOrdi$TypeRaisonChgtOrdi=="oblige"]<-"On m’y a obligé"
chgtOrdi$TypeRaisonChgtOrdi[chgtOrdi$TypeRaisonChgtOrdi=="vole"]<-"On me l’a volé, je l’ai perdu"
chgtOrdi$TypeRaisonChgtOrdi[chgtOrdi$TypeRaisonChgtOrdi=="neuf"]<-"J’en voulais un neuf"

ggplot(chgtOrdi,  aes(x=prop, y=fct_reorder(TypeRaisonChgtOrdi, prop) )) +
  geom_col() +
  scale_x_continuous(labels=function(x) scales::percent(x, 1)) +
  geom_text(aes(label=scales::percent(prop, accuracy=1, decimal.mark=",")),
            position=position_dodge(.9),
            hjust=-0.2, size=3) +
  coord_cartesian(xlim=c(0, 0.32)) +
  labs(y="", x="Proportion des répondant·es",
       title="Raison(s) pour lesquelles les répondant·es ont changé 
       leur ordinateur") +
  source_champ(sum(aumoinsunecochee))

```

## Reliquat de budget

```{r echo=FALSE}
pal <- RColorBrewer::brewer.pal(9, "RdYlBu")
ggplot(drop_na(climat, reliquat.ordi),
       aes(y=fct_relevel(reliquat.ordi), x=..prop.., group=1)) +
  geom_bar(fill=c("#74add1", "#d7191c", "light grey"  )) +
  scale_x_continuous(labels=function(x) scales::percent(x, 1)) +
  coord_cartesian(xlim=c(0, 0.45)) +
  geom_text(aes(label=scales::percent(..prop.., accuracy=1, decimal.mark=",")),
            stat="count", position=position_dodge(.9),
            hjust=-0.2, size=3) +
  labs(x="Proportion des répondant·es", y="",
       title="Au cours des 5 dernières années vous est-il arrivé pour terminer
 un reliquat de budget d'acheter un ordinateur/écran/tablette 
 alors que ce n'était pas vraiment indispensable  ?") +
  source_champ(nrow(drop_na(climat, reliquat.ordi)))
```
 
## Diminution des vols pour les conférences

```{r echo=FALSE}
pal <- RColorBrewer::brewer.pal(9, "RdYlBu")
ggplot(drop_na(climat, solevolges.conf),
       aes(y=fct_rev(solevolges.conf), x=..prop.., group=1)) +
  geom_bar(fill=c("black", "light grey", "#1a9641","#a6d96a","#ffffbf" ,"#fdae61","#d7191c"  )) +
  scale_x_continuous(labels=function(x) scales::percent(x, 1)) +
  coord_cartesian(xlim=c(0, 0.3)) +
  geom_text(aes(label=scales::percent(..prop.., accuracy=1, decimal.mark=",")),
            stat="count", position=position_dodge(.9),
            hjust=-0.2, size=3) +
  labs(x="Proportion des répondant·es", y="",
       title="Au cours des 5 dernières années (hors confinement), diriez vous que vos émissions\nde gaz à effet de serre liées à vos vols en avion pour les conférences, réunions ont...") +
  source_champ(nrow(drop_na(climat, solevolges.conf)))
```

# Vos transports à des fins professionnelles

## Heures de vol en avion en 2019 (hors trajets domicile-travail)

```{r echo=FALSE}
climat$volshTot<-climat$volsh
levels(climat$volshTot)<-c("0h", levels(climat$volshTot))
climat$volshTot[climat$volsnb==0]<-"0h"

ggplot(drop_na(climat, volshTot),
       aes(y=fct_rev(volshTot), x=..prop.., group=1)) +
  geom_bar() +
  scale_x_continuous(labels=function(x) scales::percent(x, 1)) +
  coord_cartesian(xlim=c(0, 0.78)) +
  geom_text(aes(label=scales::percent(..prop.., accuracy=1, decimal.mark=",")),
            stat="count", position=position_dodge(.9),
            hjust=-0.2, size=3) +
  labs(x="Proportion des répondant·es", y="",
       title="Heures de vol en avion dans le cadre professionnel en 2019 (hors trajets domicile-travail)") +
  source_champ(nrow(drop_na(climat, volshTot)))
```

## Heures de vol en avion en 2017 et 2018 pour celles et ceux n'ayant pas pris l'avion en 2019

```{r echo=FALSE}
ggplot(drop_na(climat, vols2ans),
       aes(y=fct_rev(vols2ans), x=..prop.., group=1)) +
  geom_bar() +
  scale_x_continuous(labels=function(x) scales::percent(x, 1)) +
  coord_cartesian(xlim=c(0, 0.7)) +
  geom_text(aes(label=scales::percent(..prop.., accuracy=1, decimal.mark=",")),
            stat="count", position=position_dodge(.9),
            hjust=-0.2, size=3) +
  labs(x="Proportion des répondant·es n'ayant pas pris l'avion en 2019",
       y="",
       title="Avez-vous pris l'avion dans le cadre professionnel en 2017 et 2018\n(hors trajets domicile-travail) ?") +
  source_champ(nrow(drop_na(climat, vols2ans)))
```

## Temps travaillé sur place lors d'un déplacement professionnel en avion

```{r echo=FALSE, message=FALSE}
#En fonction du nombre de déplacements pro
#On tient compte du nombre d'aller retour pour avoir le nombre de séjours réels (volsnb)
#Pour tout demi aller-retour, il faut aussi compter un séjour entier (ceiling)
DFNbJourTravailles<- climat %>% 
  select(paste0("volsnb", 1:5), paste0("volsjours", 1:5)) %>%
  pivot_longer(everything(),
               names_to = c(".value", "set"),
               names_sep = -1) %>%
  count(volsjours, wt=ceiling(volsnb)) %>%
  drop_na(volsjours) %>%
  mutate(prop=n/sum(n))

ggplot(DFNbJourTravailles,  aes(x=prop, y=volsjours )) +
  geom_col() +
  scale_x_continuous(labels=function(x) scales::percent(x, 1)) +
  geom_text(aes(label=scales::percent(prop, accuracy=1, decimal.mark=",")),
            position=position_dodge(.9),
            hjust=-0.2, size=3)+
  coord_cartesian(xlim=c(0, 0.62)) +
  labs(y="", x="Part des déplacements en avion",
       title="Part des déplacements professionnels en avion effectués par 
       l'ensemble des répondant·es, selon le temps travaillé sur place") +
  source_champ()

#En fonction de la distance totale parcourue
DFNbJourTravailles<- climat %>% 
  select(paste0("volsnb", 1:5), paste0("volsjours", 1:5), paste0("volsdist", 1:5)) %>%
  pivot_longer(everything(),
               names_to = c(".value", "set"),
               names_sep = -1) %>% group_by(volsjours) %>%
  summarize(DistTotale=sum(volsdist*volsnb, na.rm=T)) %>%
  drop_na(volsjours) %>%
  mutate(prop=DistTotale/sum(DistTotale))

ggplot(DFNbJourTravailles,  aes(x=prop, y=volsjours )) +
  geom_col() +
  scale_x_continuous(labels=function(x) scales::percent(x, 1)) +
  geom_text(aes(label=scales::percent(prop, accuracy=1, decimal.mark=",")),
            position=position_dodge(.9),
            hjust=-0.2, size=3)+
  coord_cartesian(xlim=c(0, 0.53)) +
  labs(y="", x="Part de la distance parcourue en avion",
       title="Part de la distance totale parcourue en avion par l'ensemble
       des répondant·es, selon le temps travaillé sur place") +
  source_champ()



###Attention : par défaut, il faudrait fixer les volnb indiqués NA à la valeur 1 (oubli des gens)


```

## Motif principal des déplacements professionnels en avion

```{r echo=FALSE, message=FALSE}
#En fonction du nombre de déplacements pro
#On tient compte du nombre d'aller retour pour avoir le nombre de séjours réels (volsnb)
#Pour tout demi aller-retour, il faut aussi compter un séjour entier (ceiling)
DFDistAvion<- climat %>% 
  select(paste0("volsnb", 1:5), paste0("volsmotif", 1:5)) %>%
  pivot_longer(everything(),
               names_to = c(".value", "set"),
               names_sep = -1) %>%
  count(volsmotif, wt=ceiling(volsnb)) %>%
  drop_na(volsmotif) %>%
  mutate(prop=n/sum(n))

ggplot(DFDistAvion,  aes(x=prop, y=fct_reorder(volsmotif, prop) )) +
  geom_col() +
  scale_x_continuous(labels=function(x) scales::percent(x, 1)) +
  geom_text(aes(label=scales::percent(prop, accuracy=1, decimal.mark=",")),
            position=position_dodge(.9),
            hjust=-0.2, size=3)+
  coord_cartesian(xlim=c(0, 0.42)) +
  labs(y="",
       x="Part des déplacements en avion",
       title="Motif principal pour les déplacements professionnels\n effectués en avion") +
  source_champ()

#En fonction de la distance totale parcourue
DFDistAvion<- climat %>% 
  select(paste0("volsnb", 1:5), paste0("volsmotif", 1:5), paste0("volsdist", 1:5)) %>%
  pivot_longer(everything(),
               names_to = c(".value", "set"),
               names_sep = -1) %>% group_by(volsmotif) %>%
  summarize(DistTotale=sum(volsdist*volsnb, na.rm=T)) %>%
  drop_na(volsmotif) %>%
  mutate(prop=DistTotale/sum(DistTotale))

ggplot(DFDistAvion,  aes(x=prop, y=fct_reorder(volsmotif, prop) )) +
  geom_col() +
  scale_x_continuous(labels=function(x) scales::percent(x, 1)) +
  geom_text(aes(label=scales::percent(prop, accuracy=1, decimal.mark=",")),
            position=position_dodge(.9),
            hjust=-0.2, size=3)+
  coord_cartesian(xlim=c(0, 0.45)) +
  labs(y="", x="Part de la distance totale parcourue en avion",
       title="Part de la distance totale parcourue en avion\nselon le motif principal du déplacement professionnel") +
  source_champ()

```

## Distance moyenne parcourue en avion selon le motif principal du déplacement professionnel

```{r echo=FALSE, message=FALSE}
DFDistMoyAvion<- climat %>% 
  select(paste0("volsnb", 1:5), paste0("volsmotif", 1:5), paste0("volsdist", 1:5)) %>%
  pivot_longer(everything(),
               names_to = c(".value", "set"),
               names_sep = -1) %>% group_by(volsmotif) %>%
  summarize(DistMoy=mean(volsdist, na.rm=T)) %>%
  drop_na(volsmotif)

ggplot(DFDistMoyAvion,  aes(x=DistMoy, y=fct_reorder(volsmotif, DistMoy) )) +
  geom_col() +
    labs(y="",
         title="Distance parcourue en avion selon le motif principal\ndu déplacement professionnel",
       x="Distance moyenne parcourue en avion (en km)") +
  source_champ()

```


## Part de la distrance totale parcourue en avion par les répondant·es selon la durée du trajet en train correspondant (estimation)

```{r echo=FALSE, message=FALSE}
DFDistAvion<- climat %>% 
  select(paste0("volsnb", 1:5), paste0("volsdist", 1:5), paste0("volsh", 1:5)) %>%
  pivot_longer(everything(),
               names_to = c(".value", "set"),
               names_sep = -1) 
#On regarde Volh<2 car c'est le temps pour l'aller retour. On maximise en disant que jusqu'à une heure d'avion, on a un train de moins de 3h
DFDistAvion$VolInf3h <- NA
DFDistAvion$VolInf3h[DFDistAvion$volsh<2]<-"Trajet effectuable en moins de 3h en train"
DFDistAvion$VolInf3h[DFDistAvion$volsh>=2]<-"Trajet effectuable en plus de 3h en train"

DFDistAvion<-DFDistAvion%>% group_by(VolInf3h) %>%
  summarize(DistTotale=sum(volsdist*volsnb, na.rm=T)) %>%
  drop_na(VolInf3h) %>%
  mutate(prop=DistTotale/sum(DistTotale))

ggplot(DFDistAvion,  aes(x=prop, y=fct_reorder(VolInf3h, prop) )) +
  geom_col() +
  scale_x_continuous(labels=scales::percent_format()) +
    geom_text(aes(label=scales::percent(prop, accuracy=0.1, decimal.mark=",")),
            position=position_dodge(.9),
            hjust=-0.2, size=3)+
  coord_cartesian(xlim=c(0, 1.04)) +
  labs(y="", x="",
       title="Proportion des déplacement professionnels en avion\nqui auraient pu être effectués en moins de 3h de train") +
  source_champ()

```

## Prendre l'avion alors que le trajet en train fait moins de 6h

```{r echo=FALSE}
ggplot(drop_na(climat, aviontrain),
       aes(y=fct_rev(aviontrain), x=..prop.., group=1)) +
  geom_bar() +
  scale_x_continuous(labels=function(x) scales::percent(x, 1)) +
  geom_text(aes(label=scales::percent(..prop.., accuracy=1, decimal.mark=",")),
            stat="count",position=position_dodge(.9),
            hjust=-0.2, size=3)+
  labs(x="Proportion des répondant·es ayant pris l'avion en 2019", y="", 
       title ="En 2019, avez-vous pris l’avion pour un trajet professionnel qui prend moins\n de 6 heures en train (hors déplacements domicile-travail) ?") +
  source_champ(nrow(drop_na(climat, aviontrain)))
```

## Raisons de prendre l'avion alors que le trajet en train fait moins de 6h

## Prendre le train plutot que l'avion alors que le trajet est plus long

```{r echo=FALSE}
ggplot(drop_na(climat, trainavion),
       aes(y=fct_rev(trainavion), x=..prop.., group=1)) +
  geom_bar() +
  scale_x_continuous(labels=function(x) scales::percent(x, 1)) +
geom_text(aes(label=scales::percent(..prop.., accuracy=1, decimal.mark=",")),
            stat="count",position=position_dodge(.9),
            hjust=-0.2, size=3)+
  labs(x="Proportion des répondant·es", y="", 
       title ="Au cours des 5 dernières années, avez-vous, pour des raisons environnementales,\npris le train plutôt que l’avion dans le cadre professionnel\nalors que le trajet était plus long ?") +
  source_champ(nrow(drop_na(climat, trainavion)))
```

## Renoncer à un déplacement à l'étranger pour des raisons environnementales


```{r echo=FALSE}
ggplot(drop_na(climat, renoncedep.env),
       aes(y=fct_rev(renoncedep.env), x=..prop.., group=1)) +
  geom_bar() +
  scale_x_continuous(labels=function(x) scales::percent(x, 1)) +
  coord_cartesian(xlim=c(0, 0.78)) +
  geom_text(aes(label=scales::percent(..prop.., accuracy=1, decimal.mark=",")),
            stat="count", position=position_dodge(.9),
            hjust=-0.2, size=3) +
  labs(x="Proportion des répondant·es", y="", 
       title = "En 2019, avez-vous renoncé à un ou plusieurs déplacements
       professionnels à l’étranger pour des considérations
       environnementales ?" )+
  source_champ(nrow(drop_na(climat, renoncedep.env)))
```

## Travail à domicile

```{r echo=FALSE}
ggplot(drop_na(climat, joursdomicile),
       aes(y=fct_rev(joursdomicile), x=..prop.., group=1)) +
  geom_bar() +
  scale_x_continuous(labels=function(x) scales::percent(x, 1)) +
  coord_cartesian(xlim=c(0, 0.5)) +
  geom_text(aes(label=scales::percent(..prop.., accuracy=1, decimal.mark=",")),
            stat="count", position=position_dodge(.9),
            hjust=-0.2, size=3) +
  labs(x="Proportion des répondant·es", y="", 
       title = "En temps normal (avant le confinement), combien de jours en moyenne 
       travaillez-vous uniquement de chez vous ? Ne tenez pas compte des éventuels 
       jours travaillés le week-end.") +
  source_champ(nrow(drop_na(climat, joursdomicile)))
```

## Déplacements domicile-travail

```{r echo=FALSE, message=FALSE}
TpsTransportDomT<- climat %>% 
  select(tpsdomtrav.urbainMin, tpsdomtrav.tgvMin, tpsdomtrav.trainMin, tpsdomtrav.voitMin, tpsdomtrav.covoitMin, tpsdomtrav.motoMin, tpsdomtrav.veloMin, tpsdomtrav.marcheMin ) %>%
  pivot_longer(everything(),
               names_to = c(".value", "TypeTransport"),
               names_sep = 11) %>% group_by(TypeTransport) %>%
  summarize(Tpstotal=sum(tpsdomtrav., na.rm=T)) %>%
  mutate(prop=Tpstotal/sum(Tpstotal))

TpsTransportDomT$TypeTransport[TpsTransportDomT$TypeTransport=="voitMin"]<-"Seul·e dans une voiture"
TpsTransportDomT$TypeTransport[TpsTransportDomT$TypeTransport=="urbainMin"]<-"Bus, métro, tramway, RER"
TpsTransportDomT$TypeTransport[TpsTransportDomT$TypeTransport=="marcheMin"]<-"Marche"
TpsTransportDomT$TypeTransport[TpsTransportDomT$TypeTransport=="veloMin"]<-"Vélo ou trottinette"
TpsTransportDomT$TypeTransport[TpsTransportDomT$TypeTransport=="covoitMin"]<-"À plusieurs dans une voiture"
TpsTransportDomT$TypeTransport[TpsTransportDomT$TypeTransport=="trainMin"]<-"Autres trains"
TpsTransportDomT$TypeTransport[TpsTransportDomT$TypeTransport=="tgvMin"]<-"TGV"
TpsTransportDomT$TypeTransport[TpsTransportDomT$TypeTransport=="motoMin"]<-"Moto, scooter"

ggplot(TpsTransportDomT,  aes(x=prop, y=fct_reorder(TypeTransport, prop) )) +
  geom_col() +
  scale_x_continuous(labels=scales::percent_format()) +
  geom_text(aes(label=scales::percent(prop, accuracy=1, decimal.mark=",")),
            position=position_dodge(.9),
            hjust=-0.2, size=3) +
  coord_cartesian(xlim=c(0, 0.32)) +
  labs(y="",
       x="",
       title="Part du temps total passé dans les déplacements domicile-travail,
       par l'ensemble des répondant·es, par mode de transport") +
  source_champ()
```

## Raisons pour lesquelles celles et ceux qui prennent leur voiture seul·e ne covoiturent pas

```{r echo=FALSE}
#aumoinsunecochee <- rowSums(!is.na(select(climat, starts_with("covoitpqpas")))) > 0
#1216 personnes

Covoit<- climat %>% 
  select(covoitpqpas.flex,  covoitpqpas.atypique,  covoitpqpas.orga,  covoitpqpas.ecole,  covoitpqpas.personne,  covoitpqpas.fiabilite,  covoitpqpas.entente,  covoitpqpas.court, covoitpqpas.trouver) %>%
  pivot_longer(everything(),
               names_to = c(".value", "RaisonsPasCovoit"),
               names_sep = 12) %>% group_by(RaisonsPasCovoit) %>%
  count(covoitpqpas.) %>% filter(covoitpqpas.=="Oui") %>%
   mutate(prop=n/1216)

Covoit$RaisonsPasCovoit[Covoit$RaisonsPasCovoit=="flex"]<-"Je tiens à la flexibilité de mes horaires"
Covoit$RaisonsPasCovoit[Covoit$RaisonsPasCovoit=="atypique"]<-"J’ai des horaires trop atypiques ou trop irréguliers"
Covoit$RaisonsPasCovoit[Covoit$RaisonsPasCovoit=="personne"]<-"Je n’ai trouvé personne avec un trajet et des horaires proches"
Covoit$RaisonsPasCovoit[Covoit$RaisonsPasCovoit=="ecole"]<-"Je dois déposer les enfants à l’école"
Covoit$RaisonsPasCovoit[Covoit$RaisonsPasCovoit=="court"]<-"Le trajet est trop court"
Covoit$RaisonsPasCovoit[Covoit$RaisonsPasCovoit=="orga"]<-"Cela demande trop d’organisation"
Covoit$RaisonsPasCovoit[Covoit$RaisonsPasCovoit=="fiabilite"]<-"J’ai peur du manque de fiabilité des autres"
Covoit$RaisonsPasCovoit[Covoit$RaisonsPasCovoit=="trouver"]<-"Je ne sais pas comment trouver un·e covoitureur·se"
Covoit$RaisonsPasCovoit[Covoit$RaisonsPasCovoit=="entente"]<-"Je crains de covoiturer avec quelqu’un avec qui je ne m’entends pas"


ggplot(Covoit,  aes(x=prop, y=fct_reorder(RaisonsPasCovoit, prop) )) +
  geom_col() +
  scale_x_continuous(labels=function(x) scales::percent(x, 1)) +
  geom_text(aes(label=scales::percent(prop, accuracy=1, decimal.mark=",")),
            position=position_dodge(.9),
            hjust=-0.2, size=3) +
  coord_cartesian(xlim=c(0, 0.47)) +
  labs(y="", x="Proportion des répondant·es",
       title="Raisons pour lesquelles ceux qui \n prennent leur voiture ne covoiturent pas") +
  source_champ()

```

# La visioconférence

## Usages auxquels la visioconférence est adaptée

```{r echo=FALSE, message=FALSE}
dat <- rbind(data.frame(variable="Une réunion de travail\nde 3 à 5 personnes",
                        valeur=climat$visiousages.reunion5),
             data.frame(variable="Une réunion de travail\nà 15 personnes", 
                        valeur=climat$visiousages.reunion15),
             data.frame(variable="Un oral de jury", 
                        valeur=climat$visiousages.jury),
             data.frame(variable="Une présentation en séminaire", 
                        valeur=climat$visiousages.seminaire),
             data.frame(variable="Une conférence ou un congrès\nà plusieurs présentations",
                        valeur=climat$visiousages.conf))%>%
  mutate(variable=factor(variable, levels=unique(variable)),
         valeur=fct_relevel(valeur, c(
           "Très adaptée", 
           "Plutôt adaptée", 
           "Sans opinion", 
           "Plutôt pas adaptée", 
           "Pas adaptée du tout",
           "Je n'ai jamais testé")),
         valeur=fct_recode(valeur,
                           "Très adaptées"="Très adaptée",
                           "Plutôt adaptées"="Plutôt adaptée",
                           "Plutôt pas adaptées"="Plutôt pas adaptée",
                           "Pas adaptées du tout"="Pas adaptée du tout"))

dat$variable <- factor(dat$variable,
  levels = c(
    "Un oral de jury", "Une conférence ou un congrès\nà plusieurs présentations",
    "Une réunion de travail\nà 15 personnes", "Une présentation en séminaire",
    "Une réunion de travail\nde 3 à 5 personnes"
  )
)

drop_na(dat) %>%
  group_by(variable) %>%
  summarize(valeur=sum(valeur == "Je n'ai jamais testé")/n()) %>%
  ggplot(aes(y=variable, x=valeur)) +
  geom_col() +
  scale_x_continuous(labels=function(x) scales::percent(x, 1)) +
  coord_cartesian(xlim=c(0, 0.29)) +
  theme(legend.position="bottom") +
  guides(fill=guide_legend(reverse = TRUE, nrow=2, byrow=TRUE)) +
  geom_text(aes(label=scales::percent(valeur, accuracy=1, decimal.mark=",")),
            position=position_dodge(.9),
            hjust=-0.2, size=3) +
  labs(y="", x="Proportion des répondant·es",
       title="Personnes n'ayant jamais testé la visioconférence ou l'audioconférence
selon les usages") +
  source_champ()

drop_na(dat[dat$valeur != "Je n'ai jamais testé",]) %>%
  ggplot(aes(x=variable)) +
  geom_bar(aes(fill=fct_rev(valeur)), position="fill") +
  scale_fill_manual(values=c("#d7191c","#fdae61", "light grey", "#a6d96a", "#1a9641"))+
  scale_y_continuous(labels=scales::percent_format(),
                     sec.axis=sec_axis(~ 1-., labels=scales::percent_format())) +
  coord_flip() +
  theme(legend.position="bottom") +
  guides(fill=guide_legend(reverse = TRUE, nrow=2, byrow=TRUE)) +
  labs(y="Proportion des répondant·es", x="", fill="",
       title="Actuellement, pour quels usages la visioconférence ou l'audioconférence 
       vous semblent-elles adaptées ? (parmi qui a déjà testé) :") +
  source_champ()

```


## Raisons de privilégier la visioconférence 

```{r echo=FALSE, fig.height=5}

dat <- rbind(data.frame(variable="Gagner du temps",
                        valeur=climat$visioprivilegiee.temps),
             data.frame(variable="Limiter la fatigue due au déplacement", 
                        valeur=climat$visioprivilegiee.fatigue),
             data.frame(variable="Limiter les frais de mission", 
                        valeur=climat$visioprivilegiee.frais),
             data.frame(variable="Mieux concilier vos contraintes familiales\net votre activité professionnelle", 
                        valeur=climat$visioprivilegiee.famille),
             data.frame(variable="Limiter vos émissions\nde gaz à effet de serre", 
                        valeur=climat$visioprivilegiee.emissions),
             data.frame(variable="Pouvoir faire autre chose\nen même temps que la réunion", 
                        valeur=climat$visioprivilegiee.autrechose),
             data.frame(variable="Réunir facilement de nombreuses personnes\ntrès éloignées géographiquement", 
                        valeur=climat$visioprivilegiee.reunir))%>%
  mutate(variable=factor(variable, levels=unique(variable)),
         valeur=fct_relevel(valeur, c(
           "Oui, beaucoup", 
           "Oui, un peu", 
           "Sans opinion", 
           "Non, pas vraiment", 
           "Non, pas du tout")))

drop_na(dat) %>%
  ggplot(aes(x=variable)) +
  geom_bar(aes(fill=fct_rev(valeur)), position="fill") +
  scale_fill_manual(values=c("#d7191c","#fdae61", "light grey", "#a6d96a", "#1a9641"))+
  scale_y_continuous(labels=scales::percent_format(),
                     sec.axis=sec_axis(~ 1-., labels=scales::percent_format())) +
  coord_flip() +
  theme(legend.position="bottom") +
  guides(fill=guide_legend(reverse = TRUE, nrow=2, byrow=TRUE)) +
  labs(y="Proportion des répondant·es", x="", fill="",
       title="Imaginons une réunion d’une journée, située à 2h de votre domicile
en voiture. Les raisons suivantes pourraient-elles vous pousser à
privilégier la visioconférence ou l’audioconférence à un déplacement ?") +
  source_champ()

```


## Visioconférence avant le confinement

```{r echo=FALSE}

ggplot(drop_na(climat, visioavtconf),
       aes(y=fct_rev(visioavtconf), x=..prop.., group=1)) +
  geom_bar() +
  scale_x_continuous(labels=function(x) scales::percent(x, 1)) +
  coord_cartesian(xlim=c(0, 0.44)) +
  geom_text(aes(label=scales::percent(..prop.., accuracy=0.1, decimal.mark=",")),
            stat="count", position=position_dodge(.9),
            hjust=-0.2, size=3) +
  labs(x="Proportion des répondant·es", y="") +
  source_champ(nrow(drop_na(climat, visioavtconf)))
```

## Evolution de l'opinion sur la visioconférence

```{r echo=FALSE}
ggplot(drop_na(climat, visioapresconf),
       aes(y=fct_rev(visioapresconf), x=..prop.., group=1)) +
  geom_bar()+
  geom_bar(fill=rev(c("#d73027", "#f46d43","#dfc27d", "#e5f5f9", "#74add1","light grey")))+
  scale_x_continuous(labels=function(x) scales::percent(x, 1)) +
  coord_cartesian(xlim=c(0, 0.39)) +
  geom_text(aes(label=scales::percent(..prop.., accuracy=1, decimal.mark=",")),
            stat="count", position=position_dodge(.9),
            hjust=-0.2, size=3) +
  labs(x="Proportion des répondant·es", y="") +
  source_champ(nrow(drop_na(climat, visioapresconf)))

```



# Votre avis personnel par rapport à l’écologie en général

## Opinions sur l'écologie

```{r echo=FALSE, fig.height=5}
dat <- rbind(data.frame(variable="Il ne sert à rien que je fasse des efforts pour l'environnement\nsi les autres ne font pas de même", valeur=climat$opinionecolo.efforts),
data.frame(variable="La plupart des problèmes environnementaux peuvent être résolus\npar le développement de technologies plus performantes",
                        valeur=climat$opinionecolo.techno),
             data.frame(variable="La décroissance est nécessaire\npour faire face aux enjeux environnementaux", valeur=climat$opinionecolo.decroissance),
             data.frame(variable="Je suis d’accord pour que des contraintes réglementaires\nsoient mises en place pour protéger l'environnement,\nmême si cela limite mon confort", valeur=climat$opinionecolo.contraintes),
             data.frame(variable="Protéger l'environnement est plus important\nque protéger la croissance économique", valeur=climat$opinionecolo.proteger),
             data.frame(variable="Ce type de catastrophe pourrait provoquer\nun effondrement de nos sociétés*", valeur=climat$opinionecolo.effondrement2),
             data.frame(variable="Si les choses continuent au rythme actuel,\nnous allons bientôt vivre une catastrophe écologique majeure", valeur=climat$opinionecolo.cata)) %>%
    mutate(variable=factor(variable, levels=unique(variable)),
           valeur=fct_relevel(valeur, c("Tout à fait d'accord", "Plutôt d'accord", "Sans opinion", "Plutôt pas d'accord", "Pas du tout d'accord")))

drop_na(dat) %>%
    ggplot(aes(x=variable)) +
    geom_bar(aes(fill=fct_rev(valeur)), position="fill") +
    scale_fill_manual(values=c("#d7191c", "#fdae61", "light grey", "#a6d96a", "#1a9641")) +
    scale_y_continuous(labels=scales::percent_format(),
                       sec.axis=sec_axis(~ 1-., labels=scales::percent_format())) +
    coord_flip() + labs(fill="") +
    theme(legend.position="bottom") +
    guides(fill=guide_legend(reverse = TRUE, nrow=3, byrow=TRUE)) +
    labs(y="Proportion des répondant·es", x="",
         caption=paste0("* Les personnes ayant répondu négativement à la question précédente sont classées en « Pas du tout d'accord ».\n", texte_legende))
```

# Les solutions concrètes dans la recherche

## Réduction des émissions de la recherche d'ici à 2030

```{r echo=FALSE}
climat$solreducrech2 <- fct_recode(climat$solreducrech,
  "Montrer l'exemple\n(réduire ses émissions de plus d'un tiers)" = "La recherche publique doit montrer l'exemple en matière de diminution des émissions de gaz à effet de serre en les rédui",
  "Réduire ses émissions d'un tiers environ" = "La recherche publique doit réduire ses émissions de gaz à effet de serre d'un tiers environ",
  "Bénéficier d'un statut dérogatoire\n(réduire ses émissions de moins d'un tiers)" = "En raison de son rôle, la recherche publique peut bénéficier d'un statut dérogatoire, c'est-à-dire fournir des efforts m"
)
ggplot(drop_na(climat, solreducrech2),
       aes(y=fct_rev(solreducrech2), x=..prop.., group=1)) +
    geom_bar(fill=c("#d7191c", "#a6d96a", "#1a9641")) +
    scale_x_continuous(labels=function(x) scales::percent(x, 1)) +
    coord_cartesian(xlim=c(0, 0.5)) +
    geom_text(aes(label=scales::percent(..prop.., accuracy=1, decimal.mark=",")),
            stat="count", position=position_dodge(.9),
            hjust=-0.2, size=3) +
    labs(x="Proportion des répondant·es", y="",
         title="La France s’est engagée à réduire d’un tiers ses émissions\nde gaz à effet de serre d'ici à 2030.\nDans ce cadre, pensez-vous que la recherche publique doit :") +
  source_champ(nrow(drop_na(climat, solreducrech2)))
```

## Réductions individuelles des émissions d'ici à 2030

```{r echo=FALSE, fig.height=6}
dat <- rbind(data.frame(variable="Les expériences et observations\nscientifiques", valeur=climat$solreducperso.exp),
             data.frame(variable="Les déplacements pour missions de terrain,\nd'observation ou de collecte de données", valeur=climat$solreducperso.donnees),
             data.frame(variable="Les déplacements domicile-travail\nen voiture, moto, scooter ou avion", valeur=climat$solreducperso.domicile),
             data.frame(variable="L'équipement en postes informatiques\net sa fréquence de renouvellement", valeur=climat$solreducperso.info),
             data.frame(variable="Les vols en avion\npour les conférences, réunions, congrès", valeur=climat$solreducperso.conf)) %>%
    mutate(variable=factor(variable, levels=unique(variable)),
           valeur=fct_relevel(valeur, c("Non, car elles sont déjà très basses", "Oui, d'au moins un tiers", "Oui, mais de moins d'un tiers", "Sans opinion", "Non")))

drop_na(dat) %>%
    filter(valeur != "Non concerné·e") %>%
    ggplot(aes(x=variable)) +
    geom_bar(aes(fill=fct_rev(valeur)), position="fill") +
    scale_fill_manual(values=c("#d7191c", "light grey", "#a6d96a", "#66bd63", "#1a9641")) +
    scale_y_continuous(labels=scales::percent_format(),
                       sec.axis=sec_axis(~ 1-., labels=scales::percent_format())) +
    coord_flip() + labs(fill="") +
    theme(legend.position="bottom") +
    guides(fill=guide_legend(reverse = TRUE, nrow=3, byrow=TRUE)) +
    labs(y="Proportion des répondant·es", x="",
         title="Êtes-vous prêt·e à réduire vos émissions de gaz à effet de serre\nd’ici à 2030 dans les domaines suivants ?",
         caption=paste0("Note : la proportion de personnes concernées varie selon la question\n", texte_legende))
```

## Risques liés à la réduction des vols

```{r echo=FALSE, fig.height=6, fig.width=7.5}
dat <- rbind(data.frame(variable="Réduire certains avantages\nque vous apporte votre métier", valeur=climat$solrisqreducavion.avantages),
             data.frame(variable="Réduire votre accès aux financements", valeur=climat$solrisqreducavion.fin),
             data.frame(variable="Diminuer la qualité de vos travaux", valeur=climat$solrisqreducavion.qual),
             data.frame(variable="Diminuer la diffusion de vos travaux", valeur=climat$solrisqreducavion.diffusion),
             data.frame(variable="Isoler la recherche française\ndu reste du monde", valeur=climat$solrisqreducavion.isoler),
             data.frame(variable="Accroître la bureaucratie", valeur=climat$solrisqreducavion.bureaucratie),
             data.frame(variable="Vous gêner pour l’accès à certains terrains\nou la collecte/production de certaines données", valeur=climat$solrisqreducavion.donnees),
             data.frame(variable="Gêner l’insertion des jeunes chercheurs", valeur=climat$solrisqreducavion.insertion)) %>%
    mutate(variable=factor(variable, levels=unique(variable)),
           valeur=fct_relevel(valeur, c("C'est probable et c'est un problème", "Sans opinion", "C'est probable mais ce n'est pas un problème", "C'est peu probable")))

drop_na(dat) %>%
    filter(valeur != "Non concerné·e") %>%
    ggplot(aes(x=variable)) +
    geom_bar(aes(fill=valeur), position="fill") +
    scale_fill_manual(values=c("#d7191c", "light grey", "#a6d96a", "#1a9641")) +
    scale_y_continuous(labels=scales::percent_format(),
                       sec.axis=sec_axis(~ 1-., labels=scales::percent_format())) +
    coord_flip() + labs(fill="") +
    theme(legend.position="bottom") +
    guides(fill=guide_legend(reverse = TRUE, nrow=2, byrow=TRUE)) +
    labs(y="Proportion des répondant·es", x="",
         title="Quels seraient les risques liés à la mise en place d'une politique\nde réduction des vols professionnels en avion dans la recherche ?",
         caption=paste0("Note : la proportion de personnes concernées varie selon la question\n", texte_legende))
```

## Solutions institutionnelles

```{r echo=FALSE, fig.height=7, fig.width=7.5}
dat <- rbind(data.frame(variable="Ajouter les émissions carbone parmi les principaux\ncritères de sélection des projets à financer", valeur=climat$solinstit.selection),
             data.frame(variable="Imposer une limite au nombre de vols\nen avion par personne", valeur=climat$solinstit.limitevols),
             data.frame(variable="Financer des initiatives de compensation carbone", valeur=climat$solinstit.compensation),
             data.frame(variable="Diminuer le poids des conférences et présentations\nà l’étranger dans les évaluations de carrière", valeur=climat$solinstit.conf),
             data.frame(variable="Dresser et diffuser régulièrement\ndes bilans carbone détaillés", valeur=climat$solinstit.bilanges),
             data.frame(variable="Proscrire les vols en avion lorsque\nle trajet en train prend moins de 6 heures", valeur=climat$solinstit.vols6h),
             data.frame(variable="Ne pas renouveler le matériel informatique qui fonctionne\navant un minimum de 5 ans d’ancienneté", valeur=climat$solinstit.info),
             data.frame(variable="Financer le train même lorsque c'est plus cher\nou allonge la durée de la mission", valeur=climat$solinstit.train),
             data.frame(variable="Lors de l'organisation d’événements, favoriser les prestataires\nproposant des menus locaux ou végétariens", valeur=climat$solinstit.vege),
             data.frame(variable="Lors du renouvellement des équipements, privilégier ceux\nqui consomment moins d'énergie même s'ils sont plus coûteux", valeur=climat$solinstit.equip)) %>%
    mutate(variable=factor(variable, levels=unique(variable)),
           valeur=fct_relevel(valeur, c("C'est prioritaire", "C'est secondaire", "Sans opinion", "Il ne faut pas le mettre en œuvre")))

drop_na(dat) %>%
    ggplot(aes(x=variable)) +
    geom_bar(aes(fill=fct_rev(valeur)), position="fill") +
    scale_fill_manual(values=c("#d7191c", "light grey", "#a6d96a", "#1a9641")) +
    scale_y_continuous(labels=scales::percent_format(),
                       sec.axis=sec_axis(~ 1-., labels=scales::percent_format())) +
    coord_flip() + labs(fill="") +
    theme(legend.position="bottom") +
    guides(fill=guide_legend(reverse = TRUE, nrow=2, byrow=TRUE)) +
    labs(y="Proportion des répondant·es", x="",
         title="Quelles actions les institutions et laboratoires\nde recherche devraient-ils mettre en œuvre\npour réduire leurs émissions de gaz à effet de serre ?") +
  source_champ()
```

## Covoiturage

Question posée uniquement aux répondant·es qui utilisent la voiture (seul·es ou à plusieurs) pour leurs trajets domicile-travail.

```{r echo=FALSE}
ggplot(drop_na(climat, solcovoit),
       aes(y=fct_rev(solcovoit), x=..prop.., group=1)) +
    geom_bar() +
    scale_x_continuous(labels=function(x) scales::percent(x, 1)) +
    coord_cartesian(xlim=c(0, 0.35)) +
    geom_text(aes(label=scales::percent(..prop.., accuracy=1, decimal.mark=",")),
            stat="count", position=position_dodge(.9),
            hjust=-0.2, size=3) +
    labs(x="Proportion des répondant·es prenant la voiture", y="",
         title="Si le covoiturage était organisé à l'échelle de votre laboratoire ou de votre site,\nseriez-vous prêt·e à y recourir pour vos trajets domicile-travail ?") +
  source_champ(nrow(drop_na(climat, solcovoit)))
```

# Informations concernant votre activité et votre situation personnelle

# Quiz sur les émissions de gaz à effet de serre

Une réponse est considérée comme correcte si elle est à une modalité d'écart maximum de la vraie réponse.

```{r echo=FALSE}
dat <- rbind(data.frame(variable="Parcourir 50 km en voiture pour aller et revenir\ndu travail pendant un an (soit environ 12 000 km)", valeur=climat$quizfacteurs.voiture2, reponse="3 000 kg"),
             data.frame(variable="Fabriquer un ordinateur portable neuf", valeur=climat$quizfacteurs.ordi2, reponse="250 kg"),
             data.frame(variable="Imprimer une thèse de 200 pages\nen 10 exemplaires, recto-verso", valeur=climat$quizfacteurs.these2, reponse="5 kg"),
             data.frame(variable="Faire un aller-retour Paris – New York en avion\n(soit environ 12 000 km)", valeur=climat$quizfacteurs.avion2, reponse="1 000 kg"),
             data.frame(variable="Produire un steak de bœuf de 150 g", valeur=climat$quizfacteurs.steak2, reponse="5 kg"),
             data.frame(variable="Faire un aller-retour Paris-Marseille en TGV\n(soit 1600 km)", valeur=climat$quizfacteurs.TGV2, reponse="5 kg"),
             data.frame(variable="Faire 3 heures de visioconférence\navec votre ordinateur (pour une personne)", valeur=climat$quizfacteurs.visio2, reponse="100 g")) %>%
    mutate(variable=factor(variable, levels=unique(variable)))

drop_na(dat) %>%
    count(variable, valeur) %>%
    mutate(reponse=ifelse(valeur == "Correct",
                          dat$reponse[match(variable, dat$variable)],
                          "")) %>%
    ggplot(aes(x=variable, y=n)) +
    geom_col(aes(fill=fct_rev(valeur)), position="fill") +
    scale_fill_manual(values=c("#e41a1c", "#4daf4a", "#377eb8")) +
    scale_y_continuous(labels=scales::percent_format(),
                       sec.axis=sec_axis(~ 1-., labels=scales::percent_format())) +
    coord_flip() + labs(fill="") +
    theme(legend.position="bottom") +
    guides(fill=guide_legend(reverse=TRUE)) +
    geom_text(aes(label=reponse), position=position_fill(vjust=0.5), size=3) +
    labs(y="Proportion des répondant·es", x="",
         title="Estimations des émissions carbone") +
    source_champ()
```

Dans cette variante, une réponse n'est correcte que si la bonne modalité a été exactement choisie. Elle est considérée comme une légère sous- ou surestimation en cas d'écart d'une catégorie.

```{r echo=FALSE}
dat <- rbind(data.frame(variable="Parcourir 50 km en voiture pour aller et revenir\ndu travail pendant un an (soit environ 12 000 km)", valeur=climat$quizfacteurs.voiture3, reponse="3 000 kg"),
             data.frame(variable="Fabriquer un ordinateur portable neuf", valeur=climat$quizfacteurs.ordi3, reponse="250 kg"),
             data.frame(variable="Imprimer une thèse de 200 pages\nen 10 exemplaires, recto-verso", valeur=climat$quizfacteurs.these3, reponse="5 kg"),
             data.frame(variable="Faire un aller-retour Paris – New York en avion\n(soit environ 12 000 km)", valeur=climat$quizfacteurs.avion3, reponse="1 000 kg"),
             data.frame(variable="Produire un steak de bœuf de 150 g", valeur=climat$quizfacteurs.steak3, reponse="5 kg"),
             data.frame(variable="Faire un aller-retour Paris-Marseille en TGV\n(soit 1600 km)", valeur=climat$quizfacteurs.TGV3, reponse="5 kg"),
             data.frame(variable="Faire 3 heures de visioconférence\navec votre ordinateur (pour une personne)", valeur=climat$quizfacteurs.visio3, reponse="100 g")) %>%
    mutate(variable=factor(variable, levels=unique(variable)))

drop_na(dat) %>%
    count(variable, valeur) %>%
    mutate(reponse=ifelse(valeur == "Correct",
                          dat$reponse[match(variable, dat$variable)],
                          "")) %>%
    ggplot(aes(x=variable, y=n)) +
    geom_col(aes(fill=fct_rev(valeur)), position="fill") +
    scale_fill_manual(values=c("#ca0020", "#f4a582", "#4daf4a", "#92c5de", "#0571b0")) +
    scale_y_continuous(labels=scales::percent_format(),
                       sec.axis=sec_axis(~ 1-., labels=scales::percent_format())) +
    coord_flip() + labs(fill="") +
    theme(legend.position="bottom") +
    guides(fill=guide_legend(reverse=TRUE, nrow=3, byrow=TRUE)) +
    geom_text(aes(label=reponse), position=position_fill(vjust=0.5), size=3) +
    labs(y="Proportion des répondant·es", x="",
         title="Estimations des émissions carbone") +
    source_champ()
```