---
title: Premiers résultats de l’enquête « Les personnels de la recherche face au changement
  climatique »
output:
  word_document: default
  html_notebook: default
---

```{r preparation}
library(tidyverse)
library(ggplot2)
load("climat.RData")
source("recodages.R")
```

# Informations générales

# Votre position vis-à-vis de l’environnement et de la recherche

```{r}
climat$acthum3 <- fct_collapse(climat$acthum2,
                               "Oui, elles jouent un grand rôle\nou en sont l'unique cause"=c("Oui, elles en sont l'unique cause", 
                                 "Oui, elles jouent un grand rôle"))
pal <- RColorBrewer::brewer.pal(6, "RdYlGn")
ggplot(drop_na(climat, acthum3),
       aes(y=fct_rev(acthum3), x=..prop.., group=1)) +
  geom_bar(fill=c("light grey", pal[c(1, 2, 4, 6)])) +
  scale_x_continuous(labels=function(x) scales::percent(x, 1)) +
  coord_cartesian(xlim=c(0, 1)) +
  geom_text(aes(label=scales::percent(..prop.., accuracy=0.1, decimal.mark=",")),
            stat="count", position=position_dodge(.9),
            hjust=-0.2, size=3) +
  theme(plot.title=element_text(size=11), plot.subtitle=element_text(size=8)) +
  labs(x="Proportion des répondant·es", y="",
       title="Les activités humaines sont-elles la cause du changement climatique\n(hausse des températures depuis une centaine d'années) ?",
       # subtitle="Pensez-vous que le climat de la planète est en train de changer\n(hausse des températures depuis une centaine d’années) ?\nSi oui : D’après vous, les activités humaines sont-elles la cause de ce changement climatique ?",
       caption="Source : Enquête « Les personnels de la recherche face au changement climatique », Labos 1point5, 2020\nChamp : personnels affiliés à une unité du CNRS (n=6339)")

```
```{r}
pal <- RColorBrewer::brewer.pal(9, "RdYlBu")
ggplot(drop_na(climat, preoccupe),
       aes(y=fct_relevel(preoccupe, "Sans opinion"), x=..prop.., group=1)) +
  geom_bar(fill=c("light grey", "#74add1", "#fee090", "#fdae61", "#f46d43", "#d73027")) +
  scale_x_continuous(labels=function(x) scales::percent(x, 1)) +
  coord_cartesian(xlim=c(0, 0.42)) +
  geom_text(aes(label=scales::percent(..prop.., accuracy=0.1, decimal.mark=",")),
            stat="count", position=position_dodge(.9),
            hjust=-0.2, size=3) +
  theme(plot.title=element_text(size=11), plot.subtitle=element_text(size=8)) +
  labs(x="Proportion des répondant·es", y="",
       title="Dans quelle mesure êtes-vous préoccupé·e par le changement climatique ?",
       # subtitle="Pensez-vous que le climat de la planète est en train de changer\n(hausse des températures depuis une centaine d’années) ?\nSi oui : D’après vous, les activités humaines sont-elles la cause de ce changement climatique ?",
       caption="Source : Enquête « Les personnels de la recherche face au changement climatique », Labos 1point5, 2020\nChamp : personnels affiliés à une unité du CNRS (n=6344)")

```

# Vos pratiques et celles de votre laboratoire

# Vos transports à des fins professionnelles

Pour l'année 2019 (du 1er janvier au 31 décembre), nombre d'heures de vol en avion
```{r echo=FALSE}
climat$volsh2<-climat$volsh
levels(climat$volsh2)<-c("0h", levels(climat$volsh2))
climat$volsh2[climat$volsnb==0]<-"0h"

ggplot(drop_na(climat, volsh2),
       aes(y=fct_rev(volsh2), x=..prop.., group=1)) +
  geom_bar() +
  scale_x_continuous(labels=function(x) scales::percent(x, 1)) +
  labs(x="Proportion des répondant·es", y="Nombre d'heures de vol en 2019")
```

Nombre de jours travaillés sur place lors d'un déplacement professionnel en avion

```{r echo=FALSE}
#En fonction du nombre de déplacements pro
#On tient compte du nombre d'aller retour pour avoir le nombre de séjours réels (volsnb)
#Pour tout demi aller-retour, il faut aussi compter un séjour entier (ceiling)
DFNbJourTravailles<- climat %>% 
  select(paste0("volsnb", 1:5), paste0("volsjours", 1:5)) %>%
  pivot_longer(everything(),
               names_to = c(".value", "set"),
               names_sep = -1) %>%
  count(volsjours, wt=ceiling(volsnb)) %>%
  drop_na(volsjours) %>%
  mutate(prop=n/sum(n))

ggplot(DFNbJourTravailles,  aes(x=prop, y=volsjours )) + geom_col() +
  labs(y="", x="",
       title="Part des déplacements professionnels en avion effectués \n par l'ensemble des répondants,\n selon le temps travaillé sur place") 

#En fonction de la distance totale parcourue
DFNbJourTravailles<- climat %>% 
  select(paste0("volsnb", 1:5), paste0("volsjours", 1:5), paste0("volsdist", 1:5)) %>%
  pivot_longer(everything(),
               names_to = c(".value", "set"),
               names_sep = -1) %>% group_by(volsjours) %>%
  summarize(DistTotale=sum(volsdist*volsnb, na.rm=T)) %>%
  drop_na(volsjours) %>%
  mutate(prop=DistTotale/sum(DistTotale))

ggplot(DFNbJourTravailles,  aes(x=prop, y=volsjours )) + geom_col() +
  labs(y="", x="",
       title="Part de la distance totale parcourue en avion par l'ensemble\n des répondants, selon le temps travaillé sur place") 

```

Motif principal des déplacements professionnels en avion

```{r echo=FALSE}
#En fonction du nombre de déplacements pro
#On tient compte du nombre d'aller retour pour avoir le nombre de séjours réels (volsnb)
#Pour tout demi aller-retour, il faut aussi compter un séjour entier (ceiling)
DFDistAvion<- climat %>% 
  select(paste0("volsnb", 1:5), paste0("volsmotif", 1:5)) %>%
  pivot_longer(everything(),
               names_to = c(".value", "set"),
               names_sep = -1) %>%
  count(volsmotif, wt=ceiling(volsnb)) %>%
  drop_na(volsmotif) %>%
  mutate(prop=n/sum(n))

ggplot(DFDistAvion,  aes(x=prop, y=volsmotif )) + geom_col() +
  labs(y="Motif principal du déplacement en avion", x="% des déplacements effectués en avion par les répondants",
       title="Motif principal pour les déplacements professionnels\n effectués en avion") 

#En fonction de la distance totale parcourue
DFDistAvion<- climat %>% 
  select(paste0("volsnb", 1:5), paste0("volsmotif", 1:5), paste0("volsdist", 1:5)) %>%
  pivot_longer(everything(),
               names_to = c(".value", "set"),
               names_sep = -1) %>% group_by(volsmotif) %>%
  summarize(DistTotale=sum(volsdist*volsnb, na.rm=T)) %>%
  drop_na(volsmotif) %>%
  mutate(prop=DistTotale/sum(DistTotale))

ggplot(DFDistAvion,  aes(x=prop, y=fct_reorder(volsmotif, prop) )) + geom_col() +
  labs(y="", x="% des kms parcourus en avion par les répondants",
       title="Part de la distance totale parcourue en avion\n par l'ensemble des répondants, selon le motif principal\n du déplacement professionnel") 

```

Distance moyenne parcourue en avion par motif principal du déplacement en avion

```{r echo=FALSE}
DFDistMoyAvion<- climat %>% 
  select(paste0("volsnb", 1:5), paste0("volsmotif", 1:5), paste0("volsdist", 1:5)) %>%
  pivot_longer(everything(),
               names_to = c(".value", "set"),
               names_sep = -1) %>% group_by(volsmotif) %>%
  summarize(DistMoy=mean(volsdist, na.rm=T)) %>%
  drop_na(volsmotif)

ggplot(DFDistMoyAvion,  aes(x=DistMoy, y=fct_reorder(volsmotif, DistMoy) )) + geom_col() +
  labs(y="Motif principal du déplacement en avion", x="Distance moyenne parcourue en avion",
       title="Distance moyenne parcourue en avion par motif principal\n du déplacement") 

```


Pour ceux qui ont pris l'avion en 2019 : En 2019, avez-vous pris l’avion pour un trajet professionnel qui prend moins de 6 heures en train (hors déplacements domicile-travail) ?

```{r echo=FALSE}
ggplot(drop_na(climat, aviontrain),
       aes(y=fct_rev(aviontrain), x=..prop.., group=1)) +
  geom_bar() +
  scale_x_continuous(labels=function(x) scales::percent(x, 1)) +
  labs(x="Proportion des répondant·es ayant pris l'avion en 2019", y="", 
       title ="En 2019, avez-vous pris l’avion pour un trajet professionnel qui prend moins\n de 6 heures en train (hors déplacements domicile-travail) ?")
```

# La visioconférence

# Votre avis personnel par rapport à l’écologie en général

## Opinions sur l'écologie
```{r}
dat <- rbind(data.frame(variable="La plupart des problèmes environnementaux peuvent être résolus\npar le développement de technologies plus performantes",
                        valeur=climat$opinionecolo.techno),
             data.frame(variable="La décroissance est nécessaire\npour faire face aux enjeux environnementaux", valeur=climat$opinionecolo.decroissance),
             data.frame(variable="Protéger l’environnement est plus important\nque protéger la croissance économique", valeur=climat$opinionecolo.proteger),
             data.frame(variable="Ce type de catastrophe pourrait provoquer\nun effondrement de nos sociétés*", valeur=climat$opinionecolo.effondrement2),
             data.frame(variable="Si les choses continuent au rythme actuel,\nnous allons bientôt vivre une catastrophe écologique majeure", valeur=climat$opinionecolo.cata)) %>%
    mutate(variable=factor(variable, levels=unique(variable)),
           valeur=fct_relevel(valeur, c("Tout à fait d'accord", "Plutôt d'accord", "Sans opinion", "Plutôt pas d'accord", "Pas du tout d'accord")))

drop_na(dat) %>%
    ggplot(aes(x=variable)) +
    geom_bar(aes(fill=fct_rev(valeur)), position="fill") +
    scale_fill_manual(values=c("#d7191c", "#fdae61", "light grey", "#a6d96a", "#1a9641")) +
    scale_y_continuous(labels=scales::percent_format(),
                       sec.axis=sec_axis(~ 1-., labels=scales::percent_format())) +
    coord_flip() + labs(fill="") +
    theme_minimal() +
    theme(legend.position="bottom", plot.title=element_text(size=11)) +
    guides(fill=guide_legend(reverse = TRUE, nrow=2, byrow=TRUE)) +
    labs(y="Proportion des répondant·es", x="",
         caption="* Les personnes ayant répondu négativement à la question précédente sont classés en « Pas du tout d'accord ».")
```

# Les solutions concrètes dans la recherche

## Réduction des émissions de la recherche d'ici à 2030
La France s’est engagée à réduire d’un tiers ses émissions de gaz à effet de serre d’ici à 2030. Dans ce cadre, pensez-vous que :

- La recherche publique doit montrer l’exemple en matière de diminution des émissions de gaz à effet de serre en les réduisant de plus d’un tiers
- La recherche publique doit réduire ses émissions de gaz à effet de serre d’un tiers environ
- En raison de son rôle, la recherche publique peut bénéficier d’un statut dérogatoire, c’est-à-dire fournir des efforts moindres en termes de réduction des émissions de gaz à effet de serre

```{r}
climat$solreducrech2 <- fct_recode(climat$solreducrech,
  "De plus d'un tiers" = "La recherche publique doit montrer l'exemple en matière de diminution des émissions de gaz à effet de serre en les rédui",
  "D'un tiers environ" = "La recherche publique doit réduire ses émissions de gaz à effet de serre d'un tiers environ",
  "De moins d'un tiers" = "En raison de son rôle, la recherche publique peut bénéficier d'un statut dérogatoire, c'est-à-dire fournir des efforts m"
)
ggplot(drop_na(climat, solreducrech2),
       aes(y=fct_rev(solreducrech2), x=..prop.., group=1)) +
    geom_bar() +
    scale_x_continuous(labels=function(x) scales::percent(x, 1)) +
    labs(x="Proportion des répondant·es", y="",
         title="D'ici 2030, la recherche publique doit réduire ses émissions...")
```

# Solutions institutionnelles

Quelles actions les institutions et laboratoires de recherche devraient-ils mettre en œuvre pour réduire leurs émissions de gaz à effet de serre ?

```{r}
dat <- rbind(data.frame(variable="Ajouter les émissions carbone parmi les principaux\ncritères de sélection des projets à financer", valeur=climat$solinstit.selection),
             data.frame(variable="Imposer une limite au nombre de vols\nen avion par personne", valeur=climat$solinstit.limitevols),
             data.frame(variable="Proscrire les vols en avion lorsque\nle trajet en train prend moins de 6 heures", valeur=climat$solinstit.vols6h),
             data.frame(variable="Dresser et diffuser régulièrement\ndes bilans carbone détaillés", valeur=climat$solinstit.bilanges)) %>%
    mutate(variable=factor(variable, levels=unique(variable)),
           valeur=fct_relevel(valeur, c("C'est prioritaire", "C'est secondaire", "Sans opinion", "Il ne faut pas le mettre en œuvre")))

drop_na(dat) %>%
    ggplot(aes(x=variable)) +
    geom_bar(aes(fill=fct_rev(valeur)), position="fill") +
    scale_fill_manual(values=c("#d7191c", "light grey", "#a6d96a", "#1a9641")) +
    scale_y_continuous(labels=scales::percent_format(),
                       sec.axis=sec_axis(~ 1-., labels=scales::percent_format())) +
    coord_flip() + labs(fill="") +
    theme_minimal() +
    theme(legend.position="bottom", plot.title=element_text(size=11)) +
    guides(fill=guide_legend(reverse = TRUE, nrow=2, byrow=TRUE)) +
    labs(y="Proportion des répondant·es", x="",
         title="Actions à mettre en œuvre\npour réduire les émissions carbone :")
```


# Informations concernant votre activité et votre situation personnelle

# Quiz sur les émissions de gaz à effet de serre