---
title: "Régressions multiniveau Julien 2"
output: html_document
---

```{r setup, include=FALSE}
source("recodages.R", encoding = "UTF-8")
knitr::opts_chunk$set(echo = TRUE)

library(glmmTMB)
library(tidyverse)
library(gtsummary)


climatRegr_r <- mutate(climatRegr_r,
                       sexenum=if_else(sexe == "Femme", 1, 0),
                       carrierenum=if_else(carriere == "Oui", 1, 0),
                       carriere_titnum=if_else(carriere_tit == "Oui", 1, 0),
                       carriere_precnum=if_else(carriere_prec == "Oui", 1, 0),
                       rangAnum=if_else(sitpro2 == "Directeur·rice de recherche" | sitpro2 == "Professeur·e des universités", 1, 0),
                       titnum=if_else(sitpro2 == "Directeur·rice de recherche" | sitpro2 == "Professeur·e des universités" | sitpro2 == "Chargé·e de recherche" | sitpro2 == "Maître·sse de conférences" | sitpro2 == "Ingénieur·e de recherche", 1, 0),
                       nbpublis2=pmin(nbpublis, 100),
                       tourisme=startsWith(as.character(apportconf.tourisme), "Oui"),
                       revenuTete=revenuTete/1000,
                       revenuAdulte=revenuAdulte/1000,
                       revenuMenage=revenuMenage/1000,
                       parbacp5=dippar.p == "Bac +4 ou 5" | dippar.p == "Doctorat" |
                           dippar.m == "Bac +4 ou 5" | dippar.m == "Doctorat",
                       un_parent_publicnum = ifelse(un_parent_public=="Oui", 1,0),
                       enfant_moins_5_ansnum = ifelse(enfantsage_rec=="moins de 5 ans", 1, 0),
                       avionpersonum=recode(avionperso,
                                            "Aucun aller-retour"=0,
                                            "1 ou 2 allers-retours"=1.5,
                                            "3 ou 4 allers-retours"=2.5,
                                            "Plus de 5 allers-retours"=6),
                       chgtpratiquenum=as.numeric(fct_relevel(chgtpratique, "Non, pas du tout d'accord",
                                                              "Non, plutôt pas d'accord", "Sans opinion",
                                                              "Oui, plutôt d'accord",
                                                              "Oui, tout à fait d'accord")) - 1,
                       preoccupe2num=as.numeric(fct_relevel(preoccupe2, "Pas du tout préoccupé·e", "Sans opinion",
                                                            "Un peu préoccupé·e", "Assez préoccupé·e", 
                                                            "Très préoccupé·e", "Extrêmement préoccupé·e")) - 1,
                       paienum=as.numeric(fct_relevel(paie, c("Très bien payé·e", "Bien payé·e", "Correctement payé·e", "Mal payé·e", "Très mal payé·e"))),
                       solreducrechnum=as.numeric(fct_rev(solreducrech)) - 1,
                       projet=Profin_Mb_Resp == "Membre d'au moins 1 projet financé" | Profin_Mb_Resp == "Responsable d'au moins 1 projet financé",
                       projet_fr=particip_ANR | particip_Fr,
                       projet_intern=particip_Europ | particip_Intern,
                       respprojet=Profin_Mb_Resp == "Responsable d'au moins 1 projet financé",
                       respprojetnum=as.numeric(respprojet),
                       idfnum=ifelse(trav_zone == "IDF", 1, 0),
                       loinnum=ifelse(trav_zone == "loin", 1, 0))

# climatRegr <- group_by(climatRegr, unite.labintel) %>%
#     filter(n() > 1)
# 
# climatRegr <- group_by(climatRegr, discipline) %>%
#     filter(n() > 1)


# ACP score écolo

climatRegr_r <- mutate(climatRegr_r,
                       opinionecolo.decroissance_num=as.numeric(
                           fct_relevel(
                               opinionecolo.decroissance, 
                               "Pas du tout d'accord", 
                               "Plutôt pas d'accord", 
                               "Sans opinion", 
                               "Plutôt d'accord",
                               "Tout à fait d'accord")) - 1,
                       opinionecolo.cata_num=as.numeric(
                           fct_relevel(
                               opinionecolo.cata, 
                               "Pas du tout d'accord", 
                               "Plutôt pas d'accord", 
                               "Sans opinion", 
                               "Plutôt d'accord",
                               "Tout à fait d'accord")) - 1,
                       opinionecolo.techno_num=as.numeric(
                           fct_relevel(
                               opinionecolo.techno, 
                               "Pas du tout d'accord", 
                               "Plutôt pas d'accord", 
                               "Sans opinion", 
                               "Plutôt d'accord",
                               "Tout à fait d'accord")) - 1,
                       opinionecolo.proteger_num=as.numeric(
                           fct_relevel(
                               opinionecolo.proteger, 
                               "Pas du tout d'accord", 
                               "Plutôt pas d'accord", 
                               "Sans opinion", 
                               "Plutôt d'accord",
                               "Tout à fait d'accord")) - 1,
                       opinionecolo.efforts_num=as.numeric(
                           fct_relevel(
                               opinionecolo.efforts, 
                               "Pas du tout d'accord", 
                               "Plutôt pas d'accord", 
                               "Sans opinion", 
                               "Plutôt d'accord",
                               "Tout à fait d'accord")) - 1,
                       opinionecolo.contraintes_num=as.numeric(
                           fct_relevel(
                               opinionecolo.contraintes, 
                               "Pas du tout d'accord", 
                               "Plutôt pas d'accord", 
                               "Sans opinion", 
                               "Plutôt d'accord",
                               "Tout à fait d'accord")) - 1,
                       opinionecolo.effondrement_num=as.numeric(
                           fct_relevel(
                               opinionecolo.effondrement, 
                               "Pas du tout d'accord", 
                               "Plutôt pas d'accord", 
                               "Sans opinion", 
                               "Plutôt d'accord",
                               "Tout à fait d'accord")) - 1)

climatRegr_r$dixannees.marche_num <- climatRegr_r$dixannees.marche %>%
    fct_recode(
        "1" = "Oui",
        "0" = "Non",
        NULL = "Je ne souhaite pas répondre"
    ) %>%
    as.character() %>%
    as.numeric()

climatRegr_r$dixannees.asso_num <- climatRegr_r$dixannees.asso %>%
    fct_recode(
        "1" = "Oui",
        "0" = "Non",
        NULL = "Je ne souhaite pas répondre"
    ) %>%
    as.character() %>%
    as.numeric()
climatRegr_r$dixannees.giec_num <- climatRegr_r$dixannees.giec %>%
    fct_recode(
        "1" = "Oui",
        "0" = "Non",
        NULL = "Je ne souhaite pas répondre"
    ) %>%
    as.character() %>%
    as.numeric()
climatRegr_r$dixannees.vote_num <- climatRegr_r$dixannees.vote %>%
    fct_recode(
        "1" = "Oui",
        "0" = "Non",
        NULL = "Je ne souhaite pas répondre"
    ) %>%
    as.character() %>%
    as.numeric()
climatRegr_r$dixannees.bilan_num <- climatRegr_r$dixannees.bilan %>%
    fct_recode(
        "1" = "Oui",
        "0" = "Non",
        NULL = "Je ne souhaite pas répondre"
    ) %>%
    as.character() %>%
    as.numeric()

base_acp <- climatRegr_r[,
                         c("opinionecolo.decroissance_num",
                           "opinionecolo.cata_num",
                           "opinionecolo.techno_num",
                           "opinionecolo.proteger_num",
                           "opinionecolo.efforts_num",
                           "opinionecolo.contraintes_num",
                           "opinionecolo.effondrement_num",
                           "preoccupe2num",
                           "dixannees.marche_num", 
                           "dixannees.giec_num", 
                           "dixannees.vote_num", 
                           "dixannees.asso_num", 
                           "dixannees.bilan_num"
                         )]

# Ne pas imputer les personnes qui ont répondu à moins de la moitié des questions
manquant_acp <- rowSums(is.na(base_acp)) > 6
base_acp_complete <- missMDA::imputePCA(base_acp[!manquant_acp,], 1)$completeObs
acp <- FactoMineR::PCA(base_acp_complete)
climatRegr_r$ScoreEcoloACP <- NA
climatRegr_r$ScoreEcoloACP[!manquant_acp] <- acp$ind$coord[,1]

# Liste des variables à centrer par labo/discipline
vars_centrer <- c("nbpublis2", "ScoreEcolo", "ScoreEcoloACP",
                  "ScoreInternational", "ScoreInternational_perso", "ScoreInternational_pro", "tourisme",
                  "avionpersonum", "chgtpratiquenum", "preoccupe2num", "solreducrechnum",
                  "projet", "projet_fr", "projet_intern",
                  "revenuTete", "revenuAdulte", "revenuMenage", "paienum", "parbacp5",
                  "enfants_foyer", "un_parent_publicnum", "enfant_moins_5_ansnum", "res.aeroport.bisquare", "trav.aeroport.bisquare")

# Liste des variables à moyenner par labo/discipline
vars <- c(vars_centrer, "sexenum", "carrierenum", "carriere_titnum", "carriere_precnum", "couple1", "rangAnum", "titnum", "agenum", "respprojetnum", "idfnum", "loinnum")

# Standardiser les variables individuelles pour que leur écart-type soit égal à 1
climatRegr_r[vars_centrer] <- scale(climatRegr_r[vars_centrer])

# Création des moyennes par labo (_labo) et des variables centrées par labo (_clabo)
climatRegr_r <- group_by(climatRegr_r, unite.labintel) %>%
    mutate(across(all_of(vars), ~ mean(.x, na.rm=TRUE), .names="{.col}_labo"),
           across(all_of(vars), ~ .x - mean(.x, na.rm=TRUE), .names="{.col}_clabo")) %>%
    ungroup()

# Création des moyennes par discipline (_discipline) et des variables centrées par discipline (_cdisc)
climatRegr_r <- group_by(climatRegr_r, discipline) %>%
    mutate(across(all_of(vars), ~ mean(.x, na.rm=TRUE), .names="{.col}_disc"),
           across(all_of(vars), ~ .x - mean(.x, na.rm=TRUE), .names="{.col}_cdisc")) %>%
    ungroup()

# Création des variables centrées par labo et discipline (_c)
# On rajoute la moyenne de la variable d'origine
# pour que leur moyenne soit à 0 alors qu'on a soustrait deux fois la moyenne
climatRegr_r[paste0(vars, "_c")] <-
    select(climatRegr_r, all_of(vars)) -
    select(climatRegr_r, all_of(paste0(vars, "_labo"))) -
    select(climatRegr_r, all_of(paste0(vars, "_disc"))) +
    transmute(climatRegr_r, across(all_of(vars), ~ mean(.x, na.rm=TRUE)))

# Standardiser les variables au niveau labo et discipline
# pour que l'écart-type des moyennes par labo/discipline soit égal à 1
sd_labo <- select(climatRegr_r, unite.labintel, all_of(paste0(vars, "_labo"))) %>%
    group_by(unite.labintel)  %>%
    summarize(across(everything(), ~ mean(.x, na.rm=TRUE))) %>%
    select(-unite.labintel) %>%
    apply(2, sd, na.rm=T)
climatRegr_r[names(sd_labo)] <- sweep(climatRegr_r[names(sd_labo)], 2, sd_labo, "/")

sd_disc <- select(climatRegr_r, discipline, all_of(paste0(vars, "_disc"))) %>%
    group_by(discipline)  %>%
    summarize(across(everything(), ~ mean(.x, na.rm=TRUE))) %>%
    select(-discipline) %>%
    apply(2, sd, na.rm=T)
climatRegr_r[names(sd_disc)] <- sweep(climatRegr_r[names(sd_disc)], 2, sd_disc, "/")

# Standardiser les variables individuelles centrées pour que leur écart-type soit égal à 1
climatRegr_r[c(paste0(vars, "_c"), paste0(vars, "_clabo"), paste0(vars, "_cdisc"))] <-
    scale(climatRegr_r[c(paste0(vars, "_c"), paste0(vars, "_clabo"), paste0(vars, "_cdisc"))])
```


```{r}

# Recodages avion pro et perso ----
## Recodage de climatRegr$vols_dicho en climatRegr$vols_dicho_rec
climatRegr_r$vols_dicho_rec <- climatRegr_r$vols_dicho %>%
  fct_recode(
    "Pro_Non" = "N'a pas volé en 2019",
    "Pro_Oui" = "A volé en 2019"
  )

## Recodage de climatRegr$avionperso en climatRegr$avionperso_rec
climatRegr_r$avionperso_rec <- climatRegr_r$avionperso %>%
  fct_recode(
    "Perso_Non" = "Aucun aller-retour",
    "Perso_Oui" = "1 ou 2 allers-retours",
    "Perso_Oui" = "3 ou 4 allers-retours",
    "Perso_Oui" = "Plus de 5 allers-retours"
  )

# 
# t.test(climatRegr_r$ScoreEcoloACP 
#               climatRegr_r$vols_dicho_rec)
# 
# t.test(climatRegr_r$ScoreEcoloACP, climatRegr_r$avionperso_rec, 
#        mean, na.rm=T)~~



a <- tapply(climatRegr_r$ScoreInternational, climatRegr_r$discipline_agr5, 
       mean, na.rm=T)
b <- tapply(climatRegr_r$volshnum, climatRegr_r$discipline_agr5, 
            mean, na.rm=T)
c <- as.data.frame(cbind(a,b))
c$labels=rownames(c)
library(ggrepel)
ggplot(c, aes(x=a, y=b, label=labels))+
  geom_point()+ylim(0,20)+
  geom_text_repel(max.overlaps = Inf)+
  geom_smooth(method=lm)+theme_minimal()+
  labs(x= "Score internationalisation", y = "nb d'heures de vol")


```


```{r}
reg0 <- glmmTMB(volshnum ~ sexenum + sexenum_labo + sexenum_disc +
                    sitpro2 + #trav_zone +
                    age + # agenum + agenum_labo + agenum_disc +
                    nbpublis2 + nbpublis2_labo + nbpublis2_disc +
                    ScoreInternational_pro + ScoreInternational_pro_labo + ScoreInternational_pro_disc +
                    carriere_titnum + carriere_titnum_labo + carriere_titnum_disc +
                    respprojetnum + respprojetnum_disc + respprojetnum_labo +
                    #enfants_foyer + enfants_foyer_labo + enfants_foyer_disc +
                    #titnum_labo + titnum_disc +
                    #rangAnum_labo + rangAnum_disc +
                    (1 | unite.labintel) + (1 | discipline),
                family="tweedie",
                data=climatRegr_r,
                control=glmmTMBControl(parallel=4))

reg1 <- update(reg0, ~ . +
                   #idfnum + idfnum_labo + idfnum_disc +
                   #loinnum + #loinnum_labo + loinnum_disc +
                   #trav_zone +
                   res.aeroport.bisquare + res.aeroport_labo + res.aeroport_disc +
                   #I(res.dep %in% c(75, 77, 92:95)) +
                   # trav.aeroport + trav.aeroport_labo + trav.aeroport_disc +
                   revenuAdulte + revenuAdulte_labo + revenuAdulte_disc +
                   #ScoreInternational_perso + ScoreInternational_perso_labo + ScoreInternational_perso_disc +
                   ScoreEcoloACP + ScoreEcoloACP_labo + ScoreEcoloACP_disc +
                   avionpersonum + avionpersonum_labo + avionpersonum_disc)

reg2 <- update(reg1, ~ . +
                   ScoreEcoloACP*nbpublis2 + ScoreEcoloACP*nbpublis2_labo + ScoreEcoloACP*nbpublis2_disc +
                   ScoreEcoloACP*ScoreInternational_pro + ScoreEcoloACP*ScoreInternational_pro_labo + ScoreEcoloACP*ScoreInternational_pro_disc +
                   ScoreEcoloACP*ScoreEcoloACP_labo + ScoreEcoloACP*ScoreEcoloACP_disc)

# Calcul du R²
# cor(model.response(model.frame(reg1)), fitted(reg1))^2
# Explication de l'avertissement qui arrive si on centre la variable dépendante :
# https://github.com/easystats/performance/issues/366
# performance::r2(reg0)
# performance::icc(reg0)
# performance::icc(reg0, by_group=T)
# performance::compare_performance(reg0, reg1, reg2)

# Bootstrap
# Attention, fait une erreur si les données contiennent des valeurs manquantes
# qui ont été sautées automatiquement
# library(lme4)
# parameters::bootstrap_parameters(reg2, iterations=100)

tbls <- lapply(list(reg0, reg1, reg2),
               function(m) tbl_regression(m, exponentiate=TRUE, add_estimate_to_reference_rows=TRUE, tidy_fun=broom.mixed::tidy) %>% add_glance_table())
tbl_merge(tbls, paste0("M", 0:(length(tbls)-1))) %>%
      modify_table_body(~ .x %>% arrange(row_type == "glance_statistic", endsWith(variable, "sd__(Intercept)")))

# ggpredict fixe les autres variables numériques à leur moyenne,
# et les autres variables catégorielles à leur référence
# (ggeffect et ggemmeans mettent les catégorielles à leur proportion moyenne)
library(ggeffects)
mydf <- ggpredict(reg2, terms = c("ScoreEcoloACP [quart2]", "sexenum_disc [quart2]"))
ggplot(mydf, aes(x = x, y = predicted, colour = group)) +
    geom_point() +
    coord_cartesian(ylim=c(0, NA)) +
    labs(
        y = get_y_title(mydf),
        x = get_x_title(mydf),
        colour = get_legend_title(mydf)
    )

library(ggeffects)
mydf <- ggpredict(reg2, terms = c("ScoreEcoloACP [quart2]", "ScoreEcoloACP_labo [quart2]"))
ggplot(mydf, aes(x = x, y = predicted, colour = group)) +
    stat_smooth(method = "lm", se = FALSE) +
    coord_cartesian(ylim=c(0, NA)) +
    labs(
        y = get_y_title(mydf),
        x = get_x_title(mydf),
        colour = get_legend_title(mydf)
    )


# Graphique des coefficients
library(broom.mixed)
library(wesanderson)
a <- tidy(reg1, conf.int = T, exponentiate=T)
a <- a[a$term %in% c("agenum", "agenum_labo", "agenum_disc",
                     "sexenum" , "sexenum_labo" , "sexenum_disc" , 
                     "ScoreEcoloACP" , "ScoreEcoloACP_labo" , 
                     "ScoreEcoloACP_disc" ,
                     "revenuTete" , "revenuTete_labo" , "revenuTete_disc",
                     "revenuAdulte" , "revenuAdulte_labo" , "revenuAdulte_disc",
                     "carriere_titnum" ,"carriere_titnum_disc" ,"carriere_titnum_labo" ,
                     "nbpublis2" , "nbpublis2_labo" , "nbpublis2_disc" ,
                     "ScoreInternational_pro" , "ScoreInternational_pro_labo" , 
                     "ScoreInternational_pro_disc" ,
                     "avionpersonum", "avionpersonum_labo", "avionpersonum_disc",
                     "respprojetnum", "respprojetnum_labo", "respprojetnum_disc"),]

## Recodage de a$term en a$term_rec
a$term_rec <- a$term %>%
    fct_recode(
        "Vols privés" = "avionpersonum",
        "Vols privés" = "avionpersonum_disc",
        "Vols privés" = "avionpersonum_labo",
        "Moment-clé de la carrière" = "carriere_titnum",
        "Moment-clé de la carrière" = "carriere_titnum_disc",
        "Moment-clé de la carrière" = "carriere_titnum_labo",
        "Nombre de publications" = "nbpublis2",
        "Nombre de publications" = "nbpublis2_disc",
        "Nombre de publications" = "nbpublis2_labo",
        "Niveau de vie" = "revenuTete",
        "Niveau de vie" = "revenuTete_disc",
        "Niveau de vie" = "revenuTete_labo",
        "Revenu par adulte" = "revenuAdulte",
        "Revenu par adulte" = "revenuAdulte_disc",
        "Revenu par adulte" = "revenuAdulte_labo",
        "Sensibilité à l'écologie" = "ScoreEcoloACP",
        "Sensibilité à l'écologie" = "ScoreEcoloACP_disc",
        "Sensibilité à l'écologie" = "ScoreEcoloACP_labo",
        "Internationalisation" = "ScoreInternational_pro",
        "Internationalisation" = "ScoreInternational_pro_disc",
        "Internationalisation" = "ScoreInternational_pro_labo",
        "Sexe" = "sexenum",
        "Sexe" = "sexenum_disc",
        "Sexe" = "sexenum_labo",
        "Âge" = "agenum",
        "Âge" = "agenum_disc",
        "Âge" = "agenum_labo",
        "Responsable de projet" = "respprojetnum",
        "Responsable de projet" = "respprojetnum_disc",
        "Responsable de projet" = "respprojetnum_labo"
    )
a$group <- case_when(grepl("_labo", a$term) ~ "Laboratoire",
                     grepl("_disc", a$term) ~ "Discipline",
                     TRUE ~ "Individu")
a <- as.data.frame(a)

## Réordonnancement de a$term_rec
a$term_rec <- a$term_rec %>%
    fct_relevel(
        "Revenu par adulte", "Vols privés", "Sensibilité à l'écologie",
        "Responsable de projet", "Internationalisation",
        "Nombre de publications", "Moment-clé de la carrière", "Sexe", "Âge"
    )


## Réordonnancement de a$group
a$group <- a$group %>%
    fct_relevel( "Discipline", "Laboratoire",
                 "Individu"
    )
a$shape <- ifelse(a$p.value<=0.05, "", "non")
ggplot(a, aes(x=estimate, y=term_rec, group=group, color=group, shape=group)) +
    geom_pointrange(
        aes(xmin =  conf.low, xmax = conf.high, 
            color = group,
            shape=paste(group, shape)),
        position = position_dodge(0.4)
    )+geom_vline(xintercept =1)+
    guides(color = guide_legend(reverse = TRUE),shape=F)+
    theme_minimal()+
    scale_color_manual(values=wes_palette(n=3, name="GrandBudapest1"))+
    labs(x="", y="", color="Niveau")+
    scale_shape_manual(values=c(0, 15, 1, 16,2,17 ))
```

Les variables indépendantes sont centrées-réduites au niveau correspondant : les coefficients mesurent l'effet d'un écart-type entre individus/laboratoires/disciplines selon le cas.

Je commente les effets significatifs au seuil de 10% uniquement.

Le revenu par tête n'est pas utilisé car il a beaucoup de valeurs manquantes.

## Niveau individuel

Effet de l'âge, du statut, du fait de chercher à être promu, du nombre de publications, du score international professionnel, et des vols dans le cadre personnel. Effet du sexe uniquement dans le modèle 0. Aucun effet du score écolo.

## Niveau laboratoire

Effet du nombre de publications moyen, et des vols dans le cadre personnel moyens du laboratoire. Interaction à la limite de la significativité (10%) entre le score écolo individuel et le score écolo moyen du laboratoire : être écolo dans un laboratoire écolo diminue plus les vols qu'ailleurs.

## Niveau discipline

Effet négatif (!) des vols dans le cadre personnel moyens de la discipline. Difficile à expliquer, mais on trouve le même effet (un peu moins fort et non significatif) dans un modèle sans le niveau laboratoire.
Interaction entre le score écolo individuel et le score international moyen de la discipline : le score écolo ne diminue les vols que dans les disciplines peu ou moyennement internationalisées.

<!-- # Comparaison entre laboratoire, discipline et les deux -->

<!-- ```{r} -->
<!-- drop_terms <- function(f, pattern) { -->
<!--     update(f, drop.terms(terms(f), which(grepl(pattern, attr(terms(f), "term.labels"))), keep.response=TRUE)) -->
<!-- } -->

<!-- reg1disc <- glmmTMB(update(drop_terms(reg1$call$formula, "_labo|\\|"), ~ . + (1 | discipline)), -->
<!--                     family="tweedie", -->
<!--                     data=climatRegr_r, -->
<!--                     control=glmmTMBControl(parallel=4)) -->

<!-- reg2disc <- update(reg1disc, update(drop_terms(reg2$call$formula, "_labo|\\|"), ~ . + (1 | discipline))) -->

<!-- reg1labo <- glmmTMB(update(drop_terms(reg1$call$formula, "_disc|\\|"), ~ . + (1 | unite.labintel)), -->
<!--                     family="tweedie", -->
<!--                     data=climatRegr_r, -->
<!--                     control=glmmTMBControl(parallel=4)) -->

<!-- reg2labo <- update(reg1labo, update(drop_terms(reg2$call$formula, "_disc|\\|"), ~ . + (1 | unite.labintel))) -->

<!-- tbls <- lapply(list(reg1, reg1disc, reg1labo), -->
<!--                function(m) tbl_regression(m, exponentiate=TRUE, add_estimate_to_reference_rows=TRUE)) -->
<!-- tbl_merge(tbls, c("Discipline & labo", "Discipline", "Labo")) -->

<!-- tbls <- lapply(list(reg2, reg2disc, reg2labo), -->
<!--                function(m) tbl_regression(m, exponentiate=TRUE, add_estimate_to_reference_rows=TRUE)) -->
<!-- tbl_merge(tbls, c("Discipline & labo", "Discipline", "Labo")) -->
<!-- ``` -->

# Différents motifs de vol

Le score écolo de la discipline augmente la distance de vol uniquement pour le terrain, avec un effet très fort pour le terrain (effet significatif à 6% pour la distance totale). Le score écolo individuel diminue la distance de vol uniquement pour les cours (effet non significatif pour la distance totale).

Les vols dans le cadre personnel moyens du laboratoire augmentent la distance de vol uniquement pour les conférences et les réunions/workshops (effet significatif pour la distance totale). Les vols dans le cadre personnel moyens de la discipline diminuent la distance de vol uniquement pour les cours (effet non significatif pour la distance totale). Les vols dans le cadre personnel individuels augmentent la distance de vol pour des séjours de recherche, mais diminue celle pour le terrain.

Le nombre de publications individuel augmente la distance de vol uniquement pour les conférences (effet significatif pour la distance totale).


```{r}
regdist1 <- update(reg1, volsdist_tot ~ .)
regdistconf1 <- update(reg1, volsdist_totconf ~ .)
regdistsejrech1 <- update(reg1, volsdist_totsejrech ~ .)
regdistworkshop1 <- update(reg1, volsdist_totworkshop ~ .)
regdistcours1 <- update(reg1, volsdist_totcours ~ .)
regdistterrain1 <- update(reg1, volsdist_totterrain ~ .)
# regdisteval1 <- update(reg1, volsdist_toteval ~ .)
#regdistjury1 <- update(reg1, volsdist_totjury ~ .)
# regdistautre1 <- update(reg1, volsdist_totautre ~ .)

tbls <- lapply(lst(regdist1, regdistconf1, regdistterrain1, regdistsejrech1, regdistworkshop1
                   # , regdistcours1, regdisteval1, regdistautre1
                   ),
               function(m) tbl_regression(m, exponentiate=TRUE, add_estimate_to_reference_rows=TRUE, conf.int=FALSE))
tbl_merge(tbls, names(tbls))

```

